【裁判字號】    96,重矚上更(三),217
【裁判日期】    971210
【裁判案由】    貪污治罪條例
【裁判全文】
臺灣高等法院刑事判決         96年度重矚上更(三)字第217號
上  訴  人
即  被  告  玄○○
上  訴  人
即  被  告  戊○○
                      1樓
上  訴  人
即  被  告  卯○○
選任辯護人  謝恩華律師
上  訴  人
即  被  告  翁瑋宏原名寅○○.
選任辯護人  黃達元律師
            李樂濟律師
上  訴  人
即  被  告  宙○○
                      之2
選任辯護人  曾孝賢律師
上  訴  人
即  被  告  申○○
選任辯護人  李巾律師
上  訴  人
即  被  告  甲○○
選任辯護人  藍松喬律師
上  訴  人
即  被  告  子○○
上  訴  人
即  被  告  莫上毅原名巳○○.
                      弄12號.
選任辯護人  邵良正律師
            曾孝賢律師
上  訴  人
即  被  告  地○○
選任辯護人  陳智義律師
上  訴  人
即  被  告  壬○○
上  訴  人
即  被  告  乙○○
選任辯護人  賴玉山律師
            洪瑞悅律師
上  訴  人
即  被  告  宇○○
選任辯護人  簡炎申律師
上  訴  人
即  被  告  戌○○
選任辯護人  魏君婷律師
            劉秉鈞律師
上  訴  人
即  被  告  辛○○
上  訴  人
即  被  告  丁○○
選任辯護人  許進德律師
            許峻鳴律師
上  訴  人
即  被  告  庚○○
選任辯護人  文  聞律師
            周奇杉律師
上  訴  人
即  被  告  癸○○
選任辯護人  陳明律師
上  訴  人
即  被  告  午○○
上  訴  人
即  被  告  Ａ○○
上二人共同
選任辯護人  張繼準律師
            常照倫律師
上  訴  人
即  被  告  亥○○
選任辯護人  翁方彬律師
上  訴  人
即  被  告  己○○
選任辯護人  周慧芳律師
上列上訴人因貪污治罪條例等案件，不服臺灣桃園地方法院87年
度少連訴字第53號，中華民國88年11月3日第一審判決（起訴案
號：臺灣桃園地方法院檢察署87年度偵字第12028、12029、1203
0、12031、12798、13773、12461、16092、16899、17652、1765
3號），提起上訴，經判決後由最高法院第三次發回更審，本院
判決如下：
    主  文
原判決關於子○○、乙○○、辛○○、丁○○、庚○○、癸○○
、午○○、Ａ○○、玄○○、戊○○、卯○○、翁瑋宏（原名寅
○○）、宙○○、己○○、莫上毅（原名巳○○）、地○○、壬
○○、亥○○、戌○○部分及甲○○交付賄賂部分暨申○○、宇
○○收受賄賂部分均撤銷。
子○○、乙○○、辛○○、丁○○、庚○○、癸○○、午○○、
Ａ○○均公務員，共同對於公務員關於違背職務之行為交付賄賂
，各處有期徒刑壹年拾月，各褫奪公權肆年，均減為有期徒刑拾
壹月，均褫奪公權貳年。
玄○○、卯○○、翁瑋宏（原名寅○○）、宙○○、己○○、莫
上毅（原名巳○○）、地○○、壬○○均公務員，對於公務員關
於違背職務之行為交付賄賂，各處有期徒刑壹年拾月，各褫奪公
權肆年，均減為有期徒刑拾壹月，均褫奪公權貳年。
亥○○公務員，對於公務員關於違背職務之行為期約賄賂，處有
期徒刑壹年捌月，褫奪公權肆年，減為有期徒刑拾月，褫奪公權
貳年。
申○○非公務員，共同與公務員對於違背職務之行為，收受賄賂
，處有期徒刑拾年貳月，褫奪公權伍年，所得財物新台幣壹佰萬
元，應與未○○連帶追繳沒收，如全部或一部無法追繳時，應以
其財產抵償之。
甲○○公務員，對於公務員關於違背職務之行為交付賄賂，處有
期徒刑壹年拾月，褫奪公權肆年，減為有期徒刑拾壹月，褫奪公
權貳年。
宇○○非公務員，共同與公務員對於違背職務之行為，收受賄賂
，處有期徒刑拾年陸月，褫奪公權陸年，所得財物新台幣壹佰肆
拾伍萬元，應與未○○、黃○○連帶追繳沒收，如全部或一部無
法追繳時，應以其財產抵償之。
戌○○非公務員，共同連續與公務員對於違背職務之行為，收受
賄賂，處有期徒刑拾壹年，褫奪公權柒年，所得財物新台幣壹仟
貳佰拾伍萬元，應與未○○、黃○○、黃明博連帶追繳沒收（
如附表五所示），如全部或一部無法追繳時，應以其財產抵償之
；又非公務員，共同連續對於公務員關於違背職務之行為交付賄
賂，處有期徒刑壹年肆月，褫奪公權貳年，減為有期徒刑捌月，
褫奪公權壹年。應執行有期徒刑拾壹年肆月，褫奪公權柒年，所
得財物新台幣壹仟貳佰拾伍萬元，應與未○○、黃○○、黃明
博連帶追繳沒收，如全部或一部無法追繳時，應以其財產抵償之
。
戊○○無罪。
    事  實
壹、國立中央警察大學（係由國立中央警官學校改制，以下簡稱
    警大）為培育我國警察及警官人才，並提供警察與警官之晉
    陞管道，曾舉辦專修班、二年制技術系班（以下簡稱二技班
    ）及大學部等招生考試，其中專修班之招生對象為現職警察
    、消防人員，且係由台灣警察專科學校警員班畢業者為限，
    錄取後修業二年，畢業後派任警佐一階職務或同職序職務（
    專修班於八十六年度考試後即停止招生）；二技班之招生對
    象係現職警察、消防人員，且曾於警大專修班畢業或台灣警
    察專科學校專科警員班畢業者為限，錄取後修業二年，畢業
    後派任巡官、分隊長等同職序職務；大學部之招生對象為具
    有高中畢業或同等學歷之年齡在二十五歲以下之社會一般人
    ，錄取後修業四年，畢業後以警察資格任用（犯罪防治學系
    除外）。因參加警大專修班及二技班考試係警員晉陞為警官
    之惟一途徑，故進入警大就讀即成為現職警員最大之理想，
    因而應試者甚眾，競爭極為激烈，而警大於舉辦前開各種招
    生考試時，分為初試及複試，初試乃以筆試結果決定錄取名
    單，經初試錄取者應參知複試（含面試及體格檢查），複試
    通過後即正式放榜公布錄取名單，又該等考試之初試閱卷工
    作，專修班及二技班考試除電腦閱卷及人工閱卷外，尚包括
    工作資績（八十六年度專修班與二技班部分，工作資績均佔
    百分之三十，筆試成績僅佔百分之七十；八十七年度二技班
    部分，工作資績佔百分之四十，筆試成績佔百分之六十），
    大學部入學考試則分為電腦閱卷及人工閱卷兩部份。又人工
    閱卷分數及資績分數係由人工輸入，電腦閱卷部份則由讀卡
    機讀入電腦答案卡，次由閱卷系統程式閱卷核分，再與人工
    輸入之分數合計，依照考生總分排序，最後依據招生名額而
    產生榜單。未○○（業經判刑確定）係中央警官學校第五十
    期畢業，嗣後回警大任教職，自民國（下同）八十三年六月
    十五日起兼代該校電子機計算中心（下稱電算中心）代理主
    任至八十七年七月三十一日止（以該校發佈之校函為準），
    負責綜理該校資訊行政、教學及研究事項等業務，為依據法
    令從事公務之人員，而該電算中心於該校辦理招生考試時，
    負責招生委員會電子計算機作業組業務，其職掌事項為擬定
    電子計算機作業人員訓練計畫、簽印及測試有關電腦閱卷卡
    片、輸入及輸出考生資料、負責電腦閱卷及核計考試成績、
    打印成績單及協助錄取分發工作、處理考生申請成績複查等
    事項，乃未○○竟利用其負責前開電腦閱卷工作之便，於該
    校八十六年度專修班、二技班及八十七年度二技班、大學部
    等招生考試中，對於違背職務之行為，直接或經由仲介者向
    考生收受金額不等之賄賂（詳如後敘），而違背其之職務，
    或基於情誼等因素，對於部分考生（詳如後敘）未收取賄賂
    ，而對於主管之事務，直接圖利考生不法之利益，經由以下
    之舞弊方法竄改考生成績分數，使得前開之考生們藉由其方
    法得以錄取，均足以生損害警大招生考試之公平性、正確性
    及其他依正常程序參加考試之考生。其舞弊方法、手段如下
    ：一、關於八十六年度專修班、二技班舞弊之方法：（一）
    未○○於收得考生賄款（直接或經由仲介者轉交）後，即將
    相關之考生姓名或准考證號碼鍵入其之電腦檔案內，而其在
    閱卷（ＰＲＩＭＥ）電腦系統內設定ＲＥＭＮ程式，於主程
    式啟動核算成績時，會跟隨啟動，而依據其先前所輸入之考
    生准考證號碼或姓名竄改該等考生各科成績分數或資績分數
    ，使各該考生得以達到錄取標準，因而變造其他同仁依職務
    所鍵入原本屬正確之前開考生成績，且其明知經其更改之各
    該考生成績及該等考生錄取事項均係不實之事項，仍將該等
    資料登載於其職務上所掌之考生成績單及初試錄取榜單，並
    交由警大教務處之人員寄發予考生及公告放榜。（二）未○
    ○又依據前開程式內所載該等考生之姓名或准考證號碼，依
    據考試科目代號而鍵入電腦，而依標準答案卡及前開ＲＥＭ
    Ｎ程式所更改後之考生成績，在終端機銀幕上直接竄改先前
    已由讀卡機讀入所有考生電腦答案卡中之前揭考生答案（因
    ＲＥＭＮ程式已核算前揭考生之科目與分數，故依該程式更
    改前述考生答案卡內之答案科目數可能不盡相同），使該答
    案卡之分數與其經由該程式竄改後之成績相同，而變造其他
    同仁依職務藉由讀卡機讀入前揭考生原所塗劃之答案。（三
    ）因放榜後電腦答案卡仍置於電算中心終端機室之時間甚久
    ，故未○○再列印所竄改前揭考生之各科答案內容報表（其
    上印有考生准考證號碼、考試科目代號及各科竄改後之答案
    ），而俟機進入終端機室內依據前所列印之報表、准考證號
    碼及考試科目代號等資料，抽出該等考生之電腦答案卡，再
    依據前所列印之報表及竄改後之答案，對照題號依序塗改各
    該考生原始答案卡之答案，且於變造該等私文書後，於教務
    處人員前來收取答案卡時，將前開經其變造及未經變造之答
    案卡一併交付予該等人員。二、關於八十七年度二技班、大
    學部舞弊之方法：（一）未○○於警大八十七年度二技班及
    大學部考試前，基於前開收受賄賂及偽造、變造文書之概括
    犯意，原擬依前述之方法竄改考生成績，乃透過仲介者大肆
    招攬考生。（二）嗣警大於八十七年前開考試前，為防止考
    試有舞弊情形，雖於八十七年七月十二日由校長謝瑞智口頭
    告知未○○免兼電算中心主任（行政作業程序至八十七年七
    月三十一日始完成）。惟因電算中心之電腦系統屬未○○最
    熟稔，故未○○仍須負責該次考試電腦閱卷及核計考試成績
    、打印成績單等工作。且因本次考試之電腦答案卡受到嚴密
    之管制，以及未○○使用電腦之時間與機會不似去年便利，
    因此無法如同八十六年度般得以再於終端機前為有關考生更
    改答案，故僅以其於八十六年度即設定之ＲＥＭＮ程式，於
    主程式啟動核算成績時，依據其先前所輸入之考生准考證號
    碼或姓名竄改各該考生各科成績分數或資績分數，使該等考
    生得以達到錄取標準，因而變造其他同仁依職務所鍵入原本
    屬正確之前開考生成績，且其明知經其更改之各該考生成績
    及該等考生錄取事項均係不實之事項，仍將該等資料登載於
    其職務上所掌之考生成績單及初試錄取榜單，並交由警大教
    務處之人員寄發予考生及公告放榜。且其又設定該程式於執
    行前揭動作完畢後即自動刪除（指八十七年度之部分），致
    使本件案發後，內政部警政署刑事警察局資訊室人員無法由
    相關之電腦中查得該程式。
貳、陳祥葳（原名為陳國興，已亡，另為不受理之判決）係前中
    央警官學校（後改制為國立中央警察大學）第四十一期畢業
    ，於民國八十六年間原為該校教授（嗣因本案被羈押而遭停
    聘），為依據法令從事公務之人員，與未○○不但係同事，
    且更係未○○之同校學長。八十六年六月間某日，陳祥葳因
    得知未○○有非屬正途之特殊管道可讓考生進入警大就讀，
    乃至未○○之辦公室詢問可否利用此管道讓一些人進入警大
    就讀，其所得之賄賂將分一部分與未○○，經未○○應允後
    ，未○○與陳祥葳二人遂共同基於對於違背職務之行為收受
    賄賂之概括犯意聯絡，於警大八十六年度二技班考前（指初
    試日期八十六年九月二十八日前，至於複試日期則為同年十
    月十五日），由陳祥葳連續收受黃明博、隋長敏（以上二人
    業經判刑確定）、玄○○、卯○○、翁瑋宏（原名寅○○）
    、己○○、宙○○等七名考生之賄款各新台幣（下同）一百
    萬元（共計七百萬元），並於數日後之八十六年九月間某日
    ，在警大旁之大崗國中對面倉庫之停車場內，交付內裝一百
    萬元及前開七名考生個人資料之一只塑膠袋予未○○，所餘
    之六百萬元則均由陳祥葳取得（見附表二之所示）。其有關
    各考生行賄及未○○收賄之詳情如下：一、關於玄○○、卯
    ○○、翁瑋宏、己○○、宙○○部分：玄○○於為本件行為
    時係基隆市警察局第二分局警備隊警員（於八十七年十二月
    十四日被免職）；卯○○於為本件行為時係基隆市警察局第
    三分局警備隊警員（於八十七年十二月十四日被免職）；翁
    瑋宏於為本件行為時係基隆市警察局第一分局忠二路派出所
    警員（於八十七年十二月十四日被免職）；己○○於為本件
    行為時係台北縣警察局金山分局警備隊警員（於八十七年十
    二月十四日被免職）；宙○○原係內政部警政署保安警察第
    一總隊第五大隊隊員，於八十六年七月一日調任內政部警政
    署航空警察局保安警察隊警員（於八十七年十二月十四日被
    免職），其等五人均為依據法令從事公務之人員。玄○○、
    卯○○、翁瑋宏、己○○、宙○○等五人均有報考八十六年
    度警大二技班考試，於八十六年九月二十八日警大二技班考
    試前，得知透過陳祥葳有非屬正途之特殊管道可讓考生進入
    警大就讀，乃分別於八十六年九月二十八日考試前之八十六
    年九月間某日，在不詳地點，各基於對於依據法令從事公務
    之人員，關於違背職務之行為期約與交付賄賂之犯意，分別
    交付一百萬元予陳祥葳，而陳祥葳則於數日後之八十六年九
    月間某日，在警大旁之大崗國中對面倉庫之停車場內，將前
    揭收受之七百萬元賄款中之一百萬元及前開七名考生個人資
    料內裝於一只塑膠袋交付予未○○，未○○乃收受該賄款，
    所餘之六百萬元則均由陳祥葳收受取得，嗣經八十六年九月
    二十八日考試後，玄○○、卯○○、翁瑋宏、己○○、蔡俊
    格等五人與前揭之黃明博與隋長敏二人共七人果然順利通過
    考試，並進入警大就讀。二、甲○○部分：甲○○於八十六
    年九月間為本件行為時係台中市警察局第一分局第三組警員
    ，為依據法令從事公務之人員（於八十七年十二月十四日被
    免職）。甲○○因於八十六年九月間，與在該分局內實習亦
    為依據法令從事公務人員之王俊傑相識（王俊傑為未○○之
    外甥，業經本院另以八十九年度上訴字第一八二六號判處有
    期徒刑七年，褫奪公權五年在案），而未○○當時正任教警
    大，且負責該校當年度二年制技術系班招生委員會電子計算
    機作業組業務及電腦閱卷、核計考試成績、打印成績單等工
    作而屬依據法令從事於公務。因未○○前曾要知悉其係以向
    考生收取金錢後，為考生修改電腦成績，使考生得以錄取之
    王俊傑為其仲介欲報考警大之考生，故王俊傑即與未○○共
    同基於對於違背職務之行為，要求賄賂之犯意聯絡，由王俊
    傑詢問甲○○是否有意進入警大就讀，其有特殊門路可達成
    ，惟代價為七十萬至八十萬元間，經甲○○表明有意願後，
    王俊傑遂與未○○聯繫，經確認每人之價碼為七十萬元後，
    甲○○亦表示對此價碼同意，並基於對於依據法令從事公務
    之人員，關於違背職務之行為期約與交付賄賂之犯意，於同
    年九月間某日，經由王俊傑之安排於台北縣林口鄉之香榭飯
    店與未○○見面，經王俊傑引介後，甲○○告知未○○因其
    手頭不便僅先籌得四十萬元，餘款待日後再補足，經未○○
    應允，甲○○遂將其所攜帶之現金四十萬元及個人資料交付
    予未○○收受，並於兩日後，在警大門口外，將餘款三十萬
    元交付予王俊傑收受，而王俊傑亦將該三十萬元轉交予未○
    ○。嗣甲○○經八十六年九月二十八日考試後，果然順利通
    過考試，並進入警大就讀。三、關於子○○部分：子○○於
    八十六年間係台北市政府警察局大安分局臥龍街派出所警員
    ，為依據法令從事公務之人員（於八十七年十二月十五日被
    免職），其有意報考當年度警大二技班考試，因知李三明（
    原係內政部警政署保安警察隊第七總隊員，亦為依據法令從
    事公務之人員，已於八十七年八月十三日死亡，經台灣桃園
    地方法院檢察署檢察官簽結）與未○○有師生之誼，乃於警
    大八十六學年度二技班八十六年九月二十八日考試前，與李
    三明共同基於對於依據法令從事公務之人員，關於違背職務
    之行為行求賄賂之犯意聯絡，由李三明代為查詢所需之賄款
    金額為九十萬元後，即與李三明共同基於對於依據法令從事
    公務之人員，關於違背職務之行為期約與交付賄賂之犯意聯
    絡，由李三明將子○○於八十六年九月二十八日考試前在台
    灣地區所交付之九十萬元及子○○之個人資料，於八十六年
    九月二十八日考試前之某日，趁未○○課餘之際，拿至未○
    ○辦公室內交付予未○○。嗣經八十六年九月二十八日考試
    後，子○○果然順利通過考試，並進入警大就讀。四、關於
    莫上毅（原名巳○○）、地○○、壬○○部分：莫上毅於為
    本件為時係台北市政府消防局大同分隊隊員，為依據法令從
    事公務之人員（於八十八年二月十日被免職），因報考八十
    六學年度警大二技班考試，而於得報考之時起至該類考試八
    十六年九月二十八日考試前之某日在台灣地區，基於對於依
    據法令從事公務之人員，關於違背職務之行為期約與交付賄
    賂之犯意，而直接交付三十萬元（公訴人誤認係五十萬元以
    上）予未○○收受，嗣經八十六年九月二十八日考試後，莫
    上毅果然順利通過考試，並進入警大就讀。地○○於八十六
    年為本件行為時，係台中縣警察局交通警察隊第二組隊員，
    為依據法令從事公務之人員（於八十七年十二月十四日被免
    職），其於八十六年間，報名警大二技班考試，因其之前即
    已認識在該校任教而屬依據法令從事於公務者之未○○，且
    知未○○有不正管道可以通過考試，竟基於對於依據法令從
    事公務之人員，關於違背職務之行為為期約與交付賄賂之犯
    意而決意行賄，於八十六年九月二十八日警大二技班考試前
    與未○○約定賄款金額，並於八十六年九月二十八日考試前
    ，在台灣地區直接交付三十萬元（公訴人誤認係五十萬元以
    上）予未○○收受。嗣經八十六年九月二十八日考試後，地
    ○○果然順利通過考試，並進入警大就讀。壬○○於八十六
    年間為內政部警政署雪霸國家公園警察隊隊員，為依據法令
    從事公務之人員（其於考取警大八十六年度專修班後，調任
    內政部警政署保安警察第一總隊第五大隊隊員，於八十七年
    十二月十四日被免職），前經地○○之介紹，認識在警大任
    教而屬依據法令從事於公務之未○○，因壬○○於八十六年
    間，有報名警大專修班考試，且知悉未○○有不正管道可以
    通過考試，乃基於對於依據法令從事公務之人員，關於違背
    職務之行為為期約與交付賄賂之犯意而決意行賄，於八十六
    年七月十日、十一日考試前某日，與未○○約定賄款金額，
    並於八十六年七月十日前，在台灣地區直接交付三十萬元（
    公訴人誤認係五十萬元以上）予未○○收受。嗣經前開八十
    六年七月十日、十一日之考試後，壬○○果然順利通過考試
    ，並進入警大就讀。五、關於乙○○部分：乙○○於為本件
    行為時係台北縣警察局海山分局第二組警員，為依據法令從
    事公務之人員（於考取警大八十六年度專修班後，調任內政
    部警政署保安警察第一總隊第五大隊隊員，於八十七年十二
    月十四日被免職），於八十六年間，經當時於台北縣警察局
    海山分局擔任巡官，為依據法令從事公務人員之鄭振豐介紹
    ，認識當時任教於警大而屬依據法令從事於公務之未○○。
    嗣乙○○報名當年度警大專修班，因知悉未○○有不正管道
    可讓考生錄取，乃基於對於依據法令從事公務之人員，關於
    違背職務之行為為期約與交付賄賂之犯意決意行賄，並委請
    鄭振豐幫忙，而鄭振豐竟與乙○○即基於對於依據法令從事
    公務之人員，關於違背職務之行為為期約與交付賄賂之犯意
    聯絡，鄭振豐為乙○○與未○○約定賄款金額為三十萬元（
    公訴人誤認係五十萬元以上）及交付賄款之時間、地點後，
    再由乙○○於八十六年七月十日、十一日考試前之某日在台
    灣地區將賄款三十萬元交付予鄭振豐依其與未○○約定之八
    十六年七月十日前某日，在台灣地區轉交予未○○收受。嗣
    經前開八十六年七月十日、十一日考試後，乙○○果然順利
    通過考試，並進入警大就讀。六、未○○於警大八十七年度
    二技班及大學部招生考試前（二者之考試日期均為八十七年
    七月十日、十一日），基於前開對於違背職務之行為收受賄
    賂之概括犯意，告知王俊傑、黃○○及申○○等人，其運用
    電腦有門路可讓考生考上警大，僅向每名考生收取八十萬元
    之代價，至於向考生開價多少及從中賺取多少差價則由仲介
    者各憑本事等語，王俊傑、黃○○、申○○等人因而萌生貪
    念，遂與未○○共同基於對於違背職務之行為要求、期約及
    收受賄賂之犯意聯絡，自行找尋其他欲參加警大八十七年度
    二技班或大學部之考生。嗣黃○○將此情形轉知戌○○（本
    係台北市政府警察局外事科警員，因於八十六年度考上警大
    二技班，而於該校就讀，嗣於八十七年八月十三日被免職）
    戌○○即透過黃○○而與未○○共同基於對於違背職務之行
    為收受賄賂及變造公文書之犯意聯絡，宇○○則透過黃○○
    而與未○○共同基於對於違背職務之行為收受賄賂之犯意聯
    絡，由戌○○、宇○○就其親友部分再行尋找欲參加警大八
    十七年度二技班或大學部之考生；戌○○並將此情形告知黃
    明博（業經判刑確定），黃明博因其八十六年考取警大二技
    班係行賄一百萬元，乃欲賺取差價以彌補以前之支出，遂透
    過戌○○、黃○○而與未○○共同基於對於違背職務之行為
    收受賄賂之犯意聯絡，由黃明博仲介部分考生（有關渠等收
    受賄賂之情形，詳如附表三、四所示。又關於黃明博仲介考
    生部分，因檢察官認其係基於幫助同事行賄之故意，僅起訴
    黃明博共同交付賄賂而未就其收受賄賂罪提起公訴）。另甲
    ○○於受黃○○告知仲介考生可從中賺取差價後，雖未有透
    過黃○○而與未○○共同對於違背職務之行為收受賄賂及變
    造公文書（關於甲○○被訴共同收受賄賂部分，業經本院另
    行改判無罪確定，嗣由檢察官以連續行賄併辦，應退回併辦
    ，詳如后述），惟亦應庚○○（含酉○○部分）、癸○○、
    午○○、Ａ○○等人之要求，為渠等交付賄款予黃○○轉交
    未○○。嗣經八十七年七月十日、十一日考試完畢後，未○
    ○於八十七年七月二十四日凌晨一時三十分許，進入電算中
    心機房啟動計算大學部各科成績之程式（ＣＯＮＴ九三一一
    ）、二技班各科成績之程式（ＣＯＮＴ九三二一）進行各科
    成績計算，並啟動計算大學部總分程式（Ｔ九三一）及計算
    二技班總分程式（Ｔ九七三），以便計算總分，並啟動榜單
    列印程式（ＯＲＤＥＲ九八一、九八二、九八三、九八四）
    進行列印榜單，其乃趁機啟動其先前設定之ＲＥＭＮ程式，
    而依前述之方式竄改考生分數舞弊，其詳細內容如下：（一
    ）未○○透過黃○○直接仲介部分：黃○○於報考警大八十
    六年度二技班時，經李三明介紹行賄未○○入學，因而與未
    ○○相識，嗣其於就讀警大二技班第六十四期後，與未○○
    更加熟識，因其得知未○○有意再如同警大八十六年度二技
    班考試時，向考生收取賄款，而於電腦上竄改考生之成績，
    使得行賄考生得以考上警大之方式賺取金錢，且未○○亦曾
    明白向其表示僅向每名考生收取八十萬元之賄款，至於向考
    生開價多少及從中賺取多少差價則由仲介者自憑本事等語，
    黃○○因而與未○○共同基於對於違背職務之行為收受賄賂
    及變造公文書之犯意聯絡，並基於概括之犯意，而由黃○○
    收受以下各考生交付之賄款：宇○○、陳國民部分：宇○○
    係非公務人員，亦非受公務機關委託承辦公務之人員，與黃
    ○○係高中同學，於八十七年一月間，至黃○○位於台南縣
    新市家中拜訪，得知黃○○正在警大二技班就讀，乃告訴黃
    ○○其胞弟劉建邦（當時服務於台北市政府警察局大安分局
    和平東路派出所，為依據法令從事公務之人員，於八十七年
    八月十三日被免職，經原審判處罪刑確定）。因黃○○有與
    未○○共同基於對於違背職務之行為，要求賄賂之概括犯意
    聯絡，遂由黃○○告知宇○○有門路可考上警大，但需一百
    二十萬元，宇○○返家後即將此情轉知劉建邦。迄八十七年
    五月間，劉建邦幾經考慮後決意行賄，宇○○（行賄部分已
    判刑確定）、劉建邦乃基於對依據法令從事公務之人員，關
    於違背職務之行為期約與交付賄賂之犯意聯絡，由宇○○聯
    絡黃○○，告知錢已備妥，嗣再由黃○○偕同宇○○、劉建
    邦兄弟二人至未○○位於警大校內之辦公室，並引介雙方認
    識。宇○○與劉建邦二人在確認此管道確屬可行後，即於四
    天後，由黃○○陪同宇○○至未○○之前開辦公室內，再由
    宇○○將現金一百二十萬元及劉建邦之個人資料交付予未○
    ○收受，未○○則於宇○○離去後，在辦公室內將其中之賄
    款抽出四十萬元分予黃○○。嗣經八十七年七月十日、十一
    日考試，劉建邦果然順利通過初試，惟於八十七年八月七日
    複試時則未通過。宇○○因前開之行賄行為已知此管道行賄
    之價碼，嗣得知未○○僅向每名考生收取八十萬元之賄款，
    至於向考生開價多少及從中賺取多少差價則由仲介者各憑本
    事，且黃○○已從仲介劉建邦之過程中賺取差額四十萬元，
    宇○○乃向黃○○抱怨，黃○○自覺不好意思，即向宇○○
    稱若其有辦法仲介考生，將不賺取差額，讓其亦有賺錢機會
    。宇○○因而萌生貪念，於八十七年七月十日、十一日之警
    大二技班初試（即筆試）前二、三日，北上找劉建邦，而認
    識當時在場與劉建邦同為警專同學之陳國民（業經原審判處
    罪刑確定，於八十七年八月十三日被免職），陳國民於為本
    件行為時係內政部警政署國道公路警察局第一警察隊隊員，
    為依據法令從事公務之人員，因其亦亟希望進入警大就讀，
    宇○○即透過黃○○而與未○○共同基於對於違背職務之行
    為要求賄賂之犯意聯絡，由宇○○於上開考試後不數日，即
    以電話向陳國民稱有此管道可進入警大，惟陳稱係因筆試已
    舉行過了，故價錢較高，每名需賄款一百四十五萬元云云。
    陳國民乃基於對於依據法令從事公務之人員，關於違背職務
    之行為期約與交付賄賂之犯意，而應允行賄，並於同年七月
    十六日通知宇○○至其所任職位於台北縣泰山鄉大坑村一號
    之內政部警政署國道公路警察局第一隊隊部之車輛保養廠內
    收取現金一百四十五萬元及陳國民之個人資料。嗣宇○○於
    收得前開賄款後，即趁機將其中之六十五萬元抽出，並即聯
    絡黃○○在台北市松山機場門口碰面，而黃○○則約未○○
    至該處取款。當晚約九時許，未○○駕車至松山機場門口後
    ，宇○○與黃○○二人即搭上未○○之自用小客車後，宇○
    ○旋將該八十萬元與陳國民之個人資料交付予未○○後下車
    離去。嗣上開考試初試成績放榜時，陳國民果然順利通過初
    試，惟因警大查覺該考試有舞弊情事，陳國民於八十七年八
    月七日複試時則未通過。（二）未○○透過黃○○、戌○○
    轉仲介部分：1、辛○○、姚宏鈞（業經判刑確定）部分：
    戌○○係警大二技班第六十四期學生，與黃○○係同班同學
    。於八十七年二月下旬，戌○○因與黃○○住同一宿舍寢室
    而熟識，因戌○○常於宿舍內觀看股票行情節目，黃○○因
    而得知戌○○從事股票買賣。迄八十七年三月間某日，黃○
    ○在寢室內向戌○○告稱：「我報一條路可以給你賺錢，玩
    股票賺錢太慢了」等語，而向戌○○告知警大二技班考試，
    透過警大電算中心主任未○○，有後門可走，從中仲介者有
    「傭金」可抽，而此管道之上手僅向每名考生收取八十萬元
    之賄款，至於向考生開價多少及從中賺取多少差價，則由仲
    介者各憑本事等情。戌○○於得悉此一訊息後，初則基於幫
    助同事或同學之意思，旋將此事告知當時亦任職於台北市政
    府警察局外事科警員同事辛○○，辛○○為依據法令從事於
    公務之人員（於八十七年八月十三日被免職），戌○○亦告
    知任職於台北市政府警察局大安分局偵查員之警專第十期同
    學姚宏鈞（於八十七年八月十三日被免職），經辛○○與姚
    宏鈞二人於翌日同至警大警政博物館內與戌○○會面，由戌
    ○○再告知此管道之行賄價碼為八十萬元後，姚宏鈞、辛○
    ○遂共同基於對於依據法令從事公務之人員，關於違背職務
    之行為期約與交付賄賂之犯意而決定行賄，委由戌○○為其
    等交付賄款，戌○○竟與姚宏鈞、辛○○遂共同基於對於依
    據法令從事公務之人員，關於違背職務之行為期約與交付賄
    賂之犯意，戌○○並基於概括之犯意，同意姚宏鈞、辛○○
    委其為其等交付賄款，辛○○稱稍後再交付賄款（於丁○○
    部分敘述）。經數日後之某日，姚宏鈞即至警大校門口之會
    客室內交付現金八十萬元予戌○○，戌○○隨即回到寢室內
    將該八十萬元及姚宏鈞之年籍資料交予與未○○本有基於對
    於違背職務之行為要求賄賂及變造公文書之犯意聯絡之黃○
    ○收受，再由黃○○轉交予未○○。丁○○（於八十七年八
    月十三日被免職）於為本件行為時係台北市政府警察局大安
    分局臥龍街派出所警員，為依據法令從事公務之人員，因於
    八十七年五月間，自其好友辛○○處得知戌○○有前揭之行
    賄管道，遂要辛○○詢問戌○○是否尚有名額，戌○○答以
    因考期甚近，需賄款一百萬元始可等語，嗣經辛○○轉知丁
    ○○後，丁○○認為可行，遂與辛○○共同基於對於依據法
    令從事公務之人員，關於違背職務之行為期約與交付賄賂之
    犯意聯絡而決定行賄，嗣後辛○○與丁○○二人依約與戌○
    ○在警大之第四停車場內會合交款，辛○○與丁○○二人即
    在車內書寫其等之個人資料，並連同辛○○攜帶之四十萬元
    （公訴人認辛○○當時係攜帶八十萬元）、丁○○攜帶一百
    萬元共計一百四十萬元交予戌○○，戌○○回至到寢室後，
    向黃○○借款二十萬元，將其向辛○○、丁○○收得之一百
    四十萬元補齊至一百六十萬元後（此際屬戌○○為辛○○共
    同行賄而墊款四十萬元，係其與辛○○間另成立債權債務關
    係，仍應認定辛○○與受賄者黃○○、未○○係期約與交付
    賄賂八十萬元），連同辛○○、丁○○之個人資料交付予黃
    ○○收受，由黃○○轉交予未○○收受，而未○○於收得賄
    款後，即利用其於八十六年在閱卷電腦上所設定之REMN程式
    於主機啟動核算成績時，依據其先前所輸入之考生准考證號
    碼或姓名，竄改各該考生之各科成績分數或資績分數，使各
    該考生得以達到錄取標準，因而變造其他同仁依職務所鍵入
    原本屬於正確之前開考生成績。嗣經八十七年七月十日、十
    一日考試，姚宏鈞、辛○○果然順利通過初試，惟因警大查
    覺該考試有舞弊情事，姚宏鈞、辛○○於八十七年八月七日
    複試時均未通過。2、黃尚偉、黃駿林（原名黃永文）、李
    世龍、楊式偉（以上四人均經判刑確定）、丁○○部分：戌
    ○○因見利潤甚豐，遂起貪念，透過黃○○與未○○共同基
    於對於違背職務之行為收受賄賂及變造公文書之犯意聯絡，
    並基於概括之犯意，於八十七年四月間，連續自黃尚偉、黃
    駿林、李世龍、楊式偉（戌○○就以上四人均各賺取差價十
    萬元）、丁○○（戌○○就此賺取差價二十萬元）等五人處
    ，收受賄賂後，交由黃○○轉交予未○○收受。而未○○於
    收得賄款後，即利用其於八十六年在閱卷電腦上所設定之Ｒ
    ＥＭＮ程式於主機啟動核算成績時，依據其先前所輸入之考
    生准考證號碼或姓名，竄改各該考生之各科成績分數或資績
    分數，使各該考生得以達到錄取標準，因而變造其他同仁依
    職務所鍵入原本屬於正確之前開考生成績。詳情如下：黃
    尚偉部分：黃尚偉與戌○○為警專第十期同學，因得知戌○
    ○有門路可考上警大，而於八十七年四月間某日與戌○○聯
    絡，經戌○○與黃○○商量價錢後，戌○○即於八十七年四
    月間，向黃尚偉告稱「雖之前姚宏鈞之行賄價碼為八十萬元
    ，惟現在離考期較近，行賄名額將滿，為求保障，行賄價碼
    需為九十萬元」等語。嗣黃尚偉即基於對於依據法令從事公
    務之人員，關於違背職務之行為期約與交付賄賂之犯意而決
    定行賄，並於二日後至警大學生宿舍（警賢樓）旁，交付一
    個內裝現金九十萬元及其個人資料之黑色背包予戌○○收受
    後離去。戌○○回到寢室後，則僅將其中之八十萬元及黃尚
    偉之個人資料交付予黃○○收受，再由黃○○轉交予未○○
    。嗣經八十七年七月十日、十一日考試，黃尚偉果然順利通
    過初試，惟警大查覺該考試有舞弊情事，黃尚偉於八十七年
    八月七日複試時則未通過。黃駿林（原名黃永文）、李世
    龍（以上二人均已判刑確定）部分：黃駿林、李世龍於八十
    七年四月間二人因自辛○○處得知原在台北市政府警察局大
    安分局服務之戌○○有門路可考上警大，遂共同基於對於依
    據法令從事公務之人員，關於違背職務之行為行求賄賂之犯
    意聯絡，向與黃○○及未○○共同基於對於違背職務之行為
    收受賄賂及變造公文書有概括犯意聯絡之戌○○確認行賄價
    碼為每人九十萬元後，黃駿林及李世龍二人遂共同基於對於
    依據法令從事公務之人員，關於違背職務之行為期約與交付
    賄賂之犯意聯絡而決定行賄，並各準備九十萬元，於同年四
    月間某日駕車至警大找戌○○，且渠二人為求慎重起見，要
    求戌○○引見上手，戌○○即安排黃駿林及李世龍二人與黃
    ○○在學生宿舍（警光樓）洽談，經確認此行賄管道無誤後
    ，黃駿林、李世龍、戌○○及黃○○四人即一同至停車場內
    ，由黃駿林、李世龍二人在其車內各取出現金九十萬元及個
    人資料交付予黃○○，黃○○則在黃駿林、李世龍二人離去
    後，在寢室內拿出二十萬元之賄款予戌○○收受，並將所餘
    之一百六十萬元轉交予未○○。嗣經八十七年七月十日、十
    一日考試，黃駿林、李世龍二人果然均順利通過初試，惟因
    警大查覺該考試有舞弊情事，黃駿林、李世龍於八十七年八
    月七日複試時則均未通過。楊式偉部分：楊式偉（業經判
    刑確定），因於八十七年四月初至警大拜訪正在警大二技班
    就讀之警專十期同學戌○○，並要戌○○代為探詢有無門路
    可以考上警大，戌○○遂基於上述與黃○○及未○○共同對
    於違背職務之行為收受賄賂及變造公文書之概括犯意聯絡，
    向楊式偉告稱其有門路可考上警大，若準備一百二十萬元就
    保證考得上等語，楊式偉則答稱待其考慮後再行回覆。嗣戌
    ○○以電話詢問楊式偉之意願，楊式偉則基於對於依據法令
    從事公務之人員，關於違背職務之行為期約賄賂之犯意向戌
    ○○答稱其僅有能力籌得九十萬元，而要求減價為九十萬元
    ，經戌○○應允後，楊式偉遂基於對於依據法令從事公務之
    人員，關於違背職務之行為交付賄賂之犯意，於八十七年五
    月下旬，依約駕車至警大之停車場內與戌○○會合，並於該
    處交付現金九十萬元及個人資料予戌○○。戌○○於回至寢
    室後，則僅將其中之八十萬元交付予黃○○收受，再由黃○
    ○轉交予未○○收受。嗣經八十七年七月十日、十一日考試
    ，楊式偉果然順利通過初試，惟因警大查覺該考試有舞弊情
    事，楊式偉於八十七年八月七日複試時則未通過。丁○○
    部分：丁○○於為本件行為時係台北市政府警察局大安分局
    臥龍街派出所警員，為依據法令從事公務之人員（於八十七
    年八月十三日被免職），因於八十七年五月間，自其好友辛
    ○○處得知戌○○有前揭之行賄管道，遂要辛○○詢問戌○
    ○是否尚有名額，戌○○遂基於上述與黃○○及未○○共同
    對於違背職務之行為收受賄賂及變造公文書之概括犯意聯絡
    ，答以因考期甚近，需賄款一百萬元始可等語，嗣經辛○○
    轉知丁○○後，丁○○認為可行，遂與辛○○共同基於對於
    依據法令從事公務之人員，關於違背職務之行為期約與交付
    賄賂之犯意聯絡而決定行賄，嗣後辛○○與丁○○二人依約
    與戌○○在警大之第四停車場內會合交款，辛○○與丁○○
    二人即在車內書寫其等之個人資料，並連同辛○○攜帶之四
    十萬元（公訴人誤認辛○○當時係攜帶八十萬元）、丁○○
    攜帶一百萬元共計一百四十萬元交予戌○○，戌○○回至到
    寢室後，向黃○○借款二十萬元，將其向辛○○、丁○○收
    得之一百四十萬元補齊至一百六十萬元後，連同辛○○、丁
    ○○之個人資料交付予黃○○收受，由黃○○轉交予未○○
    收受，嗣經八十七年七月十日、十一日考試，而丁○○未通
    過初試。3、戌○○再透過黃明博仲介徐銘鴻、魏志原、賴
    文良、蔡博元、彭志豪、李志恆部分：戌○○除自行尋找前
    揭欲報考警大二技班之考生外，並基於上述與黃○○及未○
    ○共同對於違背職務之行為收受賄賂及變造公文書之概括犯
    意聯絡，將此訊息告知其警大二技班第六十四期同班同學黃
    明博（黃明博關於仲介警大八十七年度二技班部分，公訴人
    認其涉犯貪污治罪條例第十一條第一項之交付賄賂罪、刑法
    第二百十一條之變造公文書罪嫌部分，而未就其共同對於違
    背職務之行為收受賄賂罪提起公訴；嗣經原審認其所為，應
    係與戌○○透過黃○○而與未○○共犯貪污治罪條例第四條
    第一項第五款之對於違背職務之行為收受賄賂罪，而非犯同
    條例第十一條第一項之行賄罪；且此部分與公訴人起訴認黃
    明博所犯為同條例第十一條第一項行賄罪之基本事實不一，
    自屬無從變更檢察官所引應適用之法條；而就被告黃明博此
    部分所為予以諭知無罪，並敘明俟判決確定後，另行移送台
    灣桃園地方法院檢察署檢察官偵辦等；經本院更審前判決駁
    回上訴後，未據檢察官上訴，該部分已確定），而黃明博因
    於八十六年度係行賄進入警大二技班，已知悉警大電算中心
    主任未○○有後門可走，而未○○僅向每名考生收取八十萬
    元之賄款，且因有同事徐銘鴻等人欲報考警大八十七年度二
    技班，遂擬藉此機會賺取差價，而與戌○○透過黃○○而與
    未○○共同基於對於違背職務之行為收受賄賂之犯意聯絡，
    並基於概括之犯意，連續介紹徐銘鴻、魏志原、賴文良、蔡
    博元、彭志豪、李志恆等六人予戌○○，並由戌○○與黃明
    博共同收取賄款（除蔡博元係收取一百萬元外，其餘五人均
    係收受一百三十五萬元，而戌○○除蔡博元外，就其餘五人
    均係各賺取差價十萬元；黃明博則是除蔡博元部分賺取差價
    二十萬元外，其餘五人均係各賺取四十五萬元）。而戌○○
    與黃明博就前開六人處收得之賄款，以每名僅八十萬元之代
    價交付與黃○○轉交予未○○收受。而未○○於收得賄款後
    ，即利用其於八十六年在閱卷電腦上所設定之ＲＥＭＮ程式
    於主機啟動核算成績時，依據其先前所輸入之考生准考證號
    碼或姓名，竄改各該考生之各科成績分數或資績分數，使各
    該考生得以達到錄取標準，因而變造其他同仁依職務所鍵入
    原本屬於正確之前開考生成績。有關此部分徐銘鴻等六人行
    賄及戌○○與黃明博收賄情形如下：蔡博元、徐銘鴻、魏
    志原、賴文良部分：蔡博元（業經原審判處罪刑確定），因
    於八十七年六月中旬，自其昔日之警專同事黃明博處得知有
    行賄之管道可以通過警大考試，蔡博元乃將此情形告知亦是
    警專同事之徐銘鴻（業經原審判處罪刑確定）、魏志原（經
    原審判處罪刑確定），蔡博元並告知其昔日同在保一總隊任
    職之同事賴文良（經判處罪刑確定），賴文良因黃明博不欲
    其從中賺取差價之事實為賴文良等人知悉，乃安排與其共同
    透過黃○○而與未○○對於違背職務之行為有期約及收受賄
    賂之概括犯意聯絡之戌○○，於八十七年六月二十日左右，
    在警大樂群軒與賴文良等四人見面，由戌○○向賴文良等四
    人告稱欲由此管道行賄以通過考試者，每人需賄款新台幣一
    百三十五萬元等語。前開賴文良等四人則答稱尚須考慮，若
    有意願會再透過黃明博與戌○○聯絡。嗣賴文良與蔡博元、
    徐銘鴻及魏志原等四人幾經考慮後，即共同基於對於依據法
    令從事公務之人員，關於違背職務之行為期約與交付賄賂之
    犯意聯絡而決定行賄，除再透過黃明博向戌○○表明意願，
    由黃明博先將賴文良等四人之年籍資料及服務單位等資料交
    予戌○○，迄八十七年六月二十七日警大畢業典禮結束後，
    蔡博元、徐銘鴻、魏志原及賴文良等四人又經黃明博之安排
    與戌○○在樂群軒見面，並與戌○○至樂群軒樓上之停車場
    交付賄款，黃明博則留在樂群軒內等候，四人至停車場後，
    蔡博元私下告知戌○○因手頭不便，僅攜帶四十萬元，能否
    減價，經向戌○○討價還價後，戌○○應允僅實際收取其一
    百萬元，並告稱另六十萬元之餘款俟嗣後再行補交後，蔡博
    元乃將所攜帶之四十萬元交付予戌○○（餘六十萬元嗣另行
    交付，見後面彭志豪部分），徐銘鴻、魏志原二人則各交付
    現金一百三十五萬元予戌○○（戌○○共計收得三百十萬元
    ）；賴文良則告之戌○○其尚未將賄款備妥故暫不交款等語
    。嗣前揭四人離去後，戌○○回至寢室，將其中之二百四十
    萬元及蔡博元、徐銘鴻、魏志原之個人資料交付予黃○○收
    受，由其轉交予未○○。且因蔡博元、徐銘鴻、魏志原係黃
    明博所仲介，故戌○○將所餘之七十萬元抽取二十萬元，剩
    餘之五十萬元則交付予黃明博收受。逾三日，賴文良再經黃
    明博之安排，與戌○○在保一總隊之游泳池辦公室內會面後
    ，三人即至保一總隊大門外之停車場內，由賴文良自其車內
    取出現金一百三十五萬元及其基本資料予戌○○收受後離去
    ，因賴文良亦係黃明博所仲介，故戌○○僅自該款中取出九
    十萬元，將剩餘之四十五萬元交由黃明博收受。戌○○旋即
    與當時人在台中市警察局實習之黃○○聯絡交款事宜後，自
    台北搭飛機至台中水湳機場與黃○○會合，將其中之八十萬
    元交付予黃○○收受後轉交予未○○收受。嗣經八十七年七
    月十日、十一日考試，徐銘鴻、魏志原、賴文良、蔡博元果
    然均順利通過初試，惟因警大查覺該考試有舞弊情事，徐銘
    鴻等四人於八十七年八月七日複試時則均未通過。彭志豪
    部分：彭志豪（業經判刑確定）與黃明博前曾係警專同事，
    於八十七年六月底，知悉黃明博有管道可讓其考上警大八十
    七年度二技班，遂基於對於依據法令從事公務之人員，關於
    違背職務之行為行求賄賂之犯意，而向黃明博表示欲行賄，
    適蔡博元尚有餘款六十萬元尚未交付，彭志豪與蔡博元二人
    即共同基於對於依據法令從事公務之人員，關於違背職務之
    行為交付賄賂之犯意聯絡，經黃明博之安排，由蔡博元搭載
    彭志豪一同至位於台北市○○區○○路之保一總隊前與戌○
    ○會合，見面後並與黃明博、戌○○二人一同至台北市天母
    附近用餐。餐畢後，彭志豪坐上戌○○之自用小客車，在車
    上將現金一百三十五萬元與其個人資料交付予戌○○收受，
    而蔡博元亦將其前尚未交付之賄款六十萬元交予戌○○收受
    。嗣四人一同回至保一總隊後，彭志豪與蔡博元即先離去。
    因彭志豪、蔡博元均係黃明博所仲介，故戌○○僅自彭志豪
    交付之一百三十五萬元中取出九十萬元，將剩餘之四十五萬
    元交由黃明博收受；並將蔡博元交付之六十萬元交付予黃明
    博收受。翌日，戌○○再由台北搭飛機至台中水湳機場，將
    其取自彭志豪交付之九十萬元中之八十萬元交付予黃○○轉
    交予未○○收受。嗣經八十七年七月十日、十一日考試，彭
    志豪果然順利通過初試，惟因警大查覺該考試有舞弊情事，
    彭志豪於八十七年八月七日複試時則未通過。李志恆部分
    ：李志恆（業經判刑確定）與黃明博前曾係警專同事，於八
    十七年五、六月間曾透過黃明博之安排與戌○○見面，得知
    戌○○有前揭行賄管道後，即基於對於依據法令從事公務之
    人員，關於違背職務之行為行求、期約及交付賄賂之犯意並
    決心行賄，再經黃明博之安排，在台北市大安森林公園旁交
    付現金一百三十五萬元賄款及個人資料予戌○○收受。因李
    志恆係黃明博所仲介，故戌○○僅將李志恆交付之一百三十
    五萬元中取出九十萬元，而將剩餘之四十五萬元交由黃明博
    收受。所餘九十萬元，戌○○即旋於翌日自台北搭飛機至台
    中水湳機場，將其中之八十萬元交付予黃○○轉交予未○○
    收受。嗣經八十七年七月十日、十一日考試後，李志恆果然
    順利通過初試，惟因警大查覺該考試有舞弊情事，李志恆於
    八十七年八月七日複試時則未通過。（三）未○○透過黃○
    ○經由甲○○轉仲介酉○○、庚○○、癸○○、午○○、Ａ
    ○○部分：1、酉○○、庚○○部分：庚○○（於八十七年
    八月十三日被免職）於為本件行為時係台南縣警察局保安警
    察隊隊本部隊員，為依據法令從事公務之人員，於八十七年
    五月上旬，因由甲○○處得知有特殊管道可以考上警大八十
    七年度二技班，但每人須一百萬元。庚○○聞訊後，雖亟欲
    循該管道以求通過考試，並即基於對於依據法令從事公務之
    人員，關於違背職務之行為期約與交付賄賂之犯意而決意行
    賄，惟因其手邊一時無足夠之現款，竟先基於為自己不法所
    有之意圖，向同係台南縣警察局同事且亦擬報考之酉○○（
    經原審判處有期徒刑一年六月，褫奪公權三年，緩刑三年確
    定）詐稱伊有門路可考上警大八十七年度二技班，惟每人須
    二百萬元云云，使酉○○誤信該行賄管道之價碼係每人二百
    萬元。嗣因酉○○告以無法籌得全部款項，庚○○遂又向酉
    ○○謊稱伊可先代為籌得一百萬元，其只需再準備另一百萬
    元即可，使酉○○信以為真，誤以庚○○確已為其籌款一百
    萬元，而盡力去措籌其餘之款項。迄八十七年五月中旬，庚
    ○○再向酉○○誑稱伊已與甲○○約定於八十七年五月十六
    日交付伊個人所需之二百萬元及伊為酉○○籌得之一百萬元
    ，並催促酉○○儘速籌措另外之一百萬元現款，因酉○○亟
    思考上警大二技班，乃基於與庚○○共同對於依據法令從事
    公務之人員，關於違背職務之行為期約與交付賄賂之犯意聯
    絡而決意行賄，除由酉○○於當日在其位於台南縣新營市○
    ○○街一八九巷二十弄二號住處，簽發票據號碼為三四六五
    七七號、到期日為八十七年十月三十一日、面額為一百萬元
    之本票一張，交付予庚○○作為日後償還其代墊款項之依據
    並影印一份自行留存外，酉○○復因庚○○之催促，於八十
    七年五月二十二日提領其所籌得之九十五萬元，在不詳地點
    交付予庚○○，並請庚○○為伊代墊不足之五萬元。庚○○
    於收得酉○○上開款項並將之湊足一百萬元後，即連同其本
    身之一百萬元及其個人與酉○○之人事資料，於八十七年五
    月間在不詳地點交付予與其及酉○○有行賄犯意聯絡之甲○
    ○（甲○○另行起意，檢察官送併辦應退回），再由甲○○
    於八十七年五月至考試前，在警大內交付與負責該校招生委
    員會電子計算機作業組業務及電腦閱卷、核計考試成績、打
    印成績單等工作而屬依據法令從事於公務之未○○有犯意聯
    絡之黃○○再轉交未○○收受。嗣經八十七年七月十日、十
    一日考試，庚○○與酉○○二人果然均順利通過初試，惟因
    警大查覺該考試有舞弊情事，渠二人於八十七年八月七日複
    試時則均未通過。2、癸○○、午○○、Ａ○○部分：癸○
    ○（於八十七年八月十三日被免職）於為本件行為時係台中
    市警察局第一分局大誠派出所警員；午○○（於八十七年八
    月十三日被免職）於為本件行為時係台中市警察局刑事警察
    隊第一組偵查員；Ａ○○（於八十七年八月十三日被免職）
    於為本件行為時係內政部警政署保安警察第四總隊第一大隊
    隊員，均為依據法令從事公務之人員。癸○○、午○○、Ａ
    ○○三人於八十七年間，均報考警大二技班，因得悉當時為
    台中市警察局第一分局第三組警員之甲○○有行賄管道可以
    通過該項考試，乃各基於對於依據法令從事公務之人員，關
    於違背職務之行為為行求、期約與交付賄賂之犯意而決意行
    賄，於當年警大放暑假前在不詳地點，分別交付一百萬元予
    甲○○，甲○○（此部分檢察官送併辦應退）亦基於分別與
    癸○○、午○○、Ａ○○三人行賄之犯意聯絡，由甲○○於
    當年警大放暑假前，在警大內，交付與負責該校招生委員會
    電子計算機作業組業務及電腦閱卷、核計考試成績、打印成
    績單等工作而屬依據法令從事於公務之未○○有犯意聯絡之
    黃○○再轉交未○○收受。嗣經八十七年七月十日、十一日
    考試，癸○○、午○○、Ａ○○三人果然均順利通過初試，
    惟因警大查覺該考試有舞弊情事，癸○○等三人於八十七年
    八月七日複試時則均未通過。（四）未○○透過申○○仲介
    天○○部分：申○○因報考警大八十六年度二技班時，係經
    由行賄未○○而通過考試，因而知悉未○○有不正管道可以
    讓考生進入警大就讀，且從中仲介者有「傭金」可抽，因未
    ○○僅向每名考生收取八十萬元之賄款，至於向考生開價多
    少及從中賺取多少差價則由仲介者各憑本事，遂萌生貪念，
    與未○○共同基於對於違背職務之行為要求賄賂及前揭未○
    ○偽造文書之犯意聯絡，於八十七年五月間，向其原服務台
    北市政府警察局刑警大隊之同事天○○（業經原審判處罪刑
    確定，於八十七年八月十三日被免職）告稱有此管道，且每
    人需一百萬元。天○○於為本件行為時係台北市政府警察局
    刑事警察大隊偵查第一隊偵查員，為依據法令從事公務之人
    員，其得知有前揭之門路後，即基於對於依據法令從事公務
    之人員，關於違背職務之行為期約與交付賄賂之犯意而決意
    行賄，於同年六月中旬，在警大大門口交付現金一百萬元及
    其個人資料予申○○收受。經申○○與未○○聯絡後，本約
    定於台灣大學校門口見面，因申○○不知如何前往，故又改
    於台北市來來大飯店門口見面。二人見面後，申○○僅將其
    中之八十萬元及天○○之個人資料交付予未○○收受，申○
    ○則從中分取二十萬元之賄賂。嗣經八十七年七月十日、十
    一日考試，天○○果然順利通過初試，惟因警大查覺該考試
    有舞弊情事，天○○於八十七年八月七日複試時則未通過。
    （五）亥○○向未○○期約賄賂部分：亥○○（於民國八十
    七年八月十三日被免職）於為本件行為時係內政部警政署保
    安警察第一總隊第七大隊隊員，為依據法令從事公務之人員
    ，因有報考八十七學年度警大二技班考試，乃基於對於依據
    法令從事公務之人員，關於違背職務之行為期約賄賂之犯意
    ，於八十七年七月十日考試前，在不詳地點將個人資料交予
    未○○，請其竄改成績舞弊，應允事成給予八十萬元。嗣經
    八十七年七月十日、十一日考試，果然順利通過初試，惟因
    警大查覺該考試有舞弊情事，亥○○於八十七年八月七日複
    試時則未通過，八十萬元則未交付。
參、嗣因警大於前揭考試後，接獲檢舉稱該校八十七年度二技班
    、大學部招生考試有舞弊情事，遂由該校謝瑞智校長於八十
    七年八月六日向內政部警政署刑事警察局（下稱刑事警察局
    ）告發該情，該局即成立專案小組，並報請台灣桃園地方法
    院檢察署指派檢察官指揮偵辦。旋於八十七年八月十日上午
    十一時四十分許，在台北市○○路三七七巷十二號郭秀媚所
    經營之公司內，將未○○逕行拘提到案，並擴大追查，始查
    知未○○於警大八十六年度之二技班及專修班招生考試亦有
    舞弊情事。
肆、案經內政部警政署刑事警察局報請臺灣桃園地方法院檢察署
    檢察官偵辦及由同署檢察官自動檢舉偵查起訴及該署以九十
    四年度偵字第六七二一號（甲○○部分）移請併案審理。
    理  由
壹、證據能力：
一、按修正刑事訴訟法施行前已依法定程序進行之訴訟程序，其
    效力不受影響，刑事訴訟法施行法第7條之3但書定有明文。
    次按92年2月6日修正前刑事訴訟法第186條規定，證人應命
    具結。但有左列情形之一者，不得令其具結：三、與本案有
    共犯或有藏匿犯人及湮滅證據、偽證、贓物各罪之關係或嫌
    疑者。五、為被告或自訴人之受僱人或同居人者。是依修正
    前之規定，證人與被告有共犯關係者不得令證人具結。查本
    件係於87年12月8日修正刑事訴訟法施行前繫屬於原審法院
    ，此有原審法院收文章蓋於臺灣桃園地方法院檢察署87 年
    12月8日桃檢茂87盈偵字第12029號送審函可稽（原審卷一第
    10頁）。同案被告未○○、天○○、黃○○、丙○○、酉○
    ○、王俊傑所為關於其他共同被告之證述，不論係在司法警
    察人員或檢察官前，時間均在92年1月14日修正刑事訴訟法
    第158條之3及於92年9月1日施行之前，則同案被告未○○、
    天○○、黃○○、丙○○、酉○○、王俊傑既依作證當時之
    法定程序，在司法警察人員或檢察官詢問時作證，雖未具結
    ，但其證言之證據能力，自不受92年9月1日始施行之修正後
    刑事訴訟法第158條之3的影響（參照最高法院93年度臺上第
    4137號判決）。
二、刑事訴訟法於86年12月20日增訂公布之第100條之1第1項固
    明定：「訊問被告，應全程連續錄音；必要時並應全程連續
    錄影。但有急迫情況且經記明筆錄者，不在此限」，第100
    條之2規定：「本章之規定，於司法警察官或司法警察詢問
    犯罪嫌疑人時，準用之」，是本件被告林垂源、陳正信及其
    他證人（該等證人在司法警察調查中係以妨害風化罪嫌疑人
    身分應詢）之警訊筆錄，依法自應全程錄音。然考上開規定
    之立法目的，在於建立詢問筆錄之公信力，並擔保詢問程序
    之合法正當；亦即在於擔保犯罪嫌疑人對於詢問之陳述，係
    出於自由意思及筆錄所載內容與其陳述相符。故司法警察詢
    問犯罪嫌疑人如違背上開規定，其所取得之供述筆錄，究竟
    有無證據能力，即應審酌司法警察違背該法定程序之主觀意
    圖、客觀情節、侵害犯罪嫌疑人權益之輕重、對犯罪嫌疑人
    在訴訟上防禦不利益之程度以及該犯罪所生之危害，與禁止
    使用該證據對於違法蒐證之效果及司法警察（官）如依法定
    程序有無發現該證據必然性等情形，本於人權保障與社會安
    全之均衡維護精神，依比例原則，具體認定之。如犯罪嫌疑
    人之陳述係屬自白，同法第156條第1項已特別規定「被告之
    自白，非出於強暴、脅迫、利誘、詐欺、違法羈押或其他不
    正之方法，且與事實相符者，得為證據」，則被告在警詢之
    自白如係出於自由意思而非不正之方法，且其自白之陳述與
    事實相符，縱令司法警察對其詢問時未經全程連續錄音或錄
    影，致詢問程序不無瑕疵，仍難謂其於警詢自白之筆錄無證
    據能力（最高法院88年度台上字第5762號、89年度台上字第
    3878號、92年度台上字第6119號、93年度台上字第370號判
    決意旨參照）。而刑事訴訟法於92年2月6日修正時，並未修
    正上開規定，且於第158條之4對於證據能力增訂權衡理論之
    規定，則警詢筆錄之證據能力，自應依上開規定以斷。
三、關於同案被告未○○、王俊傑之警詢證詞：
    按被告以外之人於檢察事務官、司法警察官或司法警察調查
    中所為之陳述，與審判中不符時，其先前之陳述具有較可信
    之特別情況，且為證明犯罪事實存否所必要者，得為證據，
    刑事訴訟法第159 條之2 定有明文。除了必須為證明犯罪事
    實之必要者（即「必要性」要件）外，所謂「具有較可信之
    特別情況」（即「可信性」要件），係指證人於檢察事務官
    、司法警察官或司法警察調查中所為之陳述，與審判中不符
    ，而其先前之陳述，從「客觀上外部附隨之環境或條件」加
    以比較觀察，有足以取代審判中反對詰問之可信性保證，而
    具有更可信之特別情況者而言，且此屬「證據能力」之要件
    審查，而非陳述內容「證明力」之判斷問題。亦即，應就詢
    問有無出於不正方法、陳述是否出於非任意性、該等筆錄之
    記載與錄音或錄影內容是否相符、接受詢問而為陳述之原因
    等各項客觀事實，為整體之判斷與考量。查同案被告未○○
    曾就收受賄款之事於警詢中作證，然其於原審及本院到庭具
    結作證時，卻改稱沒收受賄款云云，同案被告王俊傑於警詢
    中安排甲○○與未○○見面，交付四十萬於及甲○○個人資
    料，事後又轉交三十萬元予未○○等情，但於原審具結證稱
    ，未收到甲○○交付之賄款云云，則其等於警詢中所為陳述
    ，與審判中顯有不符之處，而被告戌○○（行賄及收賄）、
    辛○○、丁○○、癸○○、午○○、Ａ○○、玄○○、戊○
    ○、卯○○、翁瑋宏、己○○、宙○○、甲○○、子○○、
    莫上毅、地○○、壬○○、乙○○、庚○○、亥○○、宇○
    ○（收賄）家銘、申○○（收賄）等亦否認此部分犯行，未
    ○○、王俊傑又係被告戌○○等行賄或受賄之重要關係證人
    ，故未○○、王俊傑之警詢證詞當為證明被告戌○○等有無
    此部分犯行之必要關鍵證據。衡以未○○、王俊傑先前陳述
    因最接近於犯罪時點，在記憶猶新的情況下直接作成，陳述
    較為坦然，一般與事實較相近，事後即可能因記憶減弱或對
    被告有所顧忌或同情，致有不清晰或陳述不符之現象發生。
    又未○○於八十七年八月十二日、十三日警詢部分，經本院
    勘驗錄音帶結果：認警詢筆錄之記載與未○○之供述要旨除
    戊○○部分外（詳如后述）大致相符，僅若干字詞經警簡略
    登錄筆錄內容而已，為符被告未○○供述之原貌，其警詢中
    之供述內容，自應以本院勘驗筆錄為據；再依本院勘驗上開
    警詢筆錄之錄音帶所得，其在陳述時之語調平穩、反應均正
    常，無任何異狀（尚知嘻笑），警方問話語氣溫合，此有本
    院九十七年九月十一日勘驗筆錄可憑，是其等警詢筆錄之證
    述（其內容以本院勘驗為準）具有任意性，堪予認定。據此
    ，同案被告即證人未○○、王俊傑警詢供述之任意性可獲得
    確保，審酌其為上開警詢陳述之外部附隨之客觀情狀，仍應
    認在「證據能力」之層次上，未○○、王俊傑之警詢證詞均
    具有較可信之特別狀況，因而具有證據能力。至上開錄音帶
    雖經送法務部調查局鑑定結果：「未○○87、8、12」錄音
    帶之ａ面錄音談話時間約1097秒鐘，期間共出現38處中斷痕
    跡訊號；「未○○87、8、13」錄音帶之ａ面錄音談話時間
    約1708秒鐘，期間共出現28處中斷痕跡訊號。「中斷」痕跡
    訊號之發生原因有可能係錄音帶內容被剪接，或錄音過程中
    ，拉扯線路、碰觸錄音機或按錄音機「暫停」、「停」鍵後
    ，再按「錄音」鍵等原因所造成」；經本院再送鑑定查明有
    無剪接情事，據覆稱：「錄音證物「剪接」之情形有三：（
    一）將錄音證物部分談話內容剪下並插入於另一不在同一時
    、地的錄音證物內。（二）將錄音證物部分談話內容剪下並
    插入於同一時、地的錄音證物內之不同位置。（三）刪剪在
    同一時、地錄音證物的部分談話內容。有關本案送鑑錄音帶
    2 捲雖出現數十處「中斷」之痕跡訊號，惟環境背景雜訊相
    似且前後談話語氣連貫，可排除第一種「剪接」情形；至於
    是否為第二或第三種「剪接」情形，本局目前尚無該項鑑定
    技術及方法」，此有法務部調查局97年8月11日調科參字第
    09700308370號聲紋鑑定報告書、同局97年8月21日調科參字
    第09700340510號函各一份在卷可憑，足證上開錄音帶並無
    偽造、變造之疑慮。至其員警製作訊問筆錄之時間與錄音帶
    播放時間不相符合乙節，經觀之本院勘驗錄音帶內容，其中
    斷（暫停）處，大致出現在每一問句或答句完畢之後，洵係
    該警訊錄音係就警員實問及證人回答之內容為錄音，其餘警
    員在尚未實際開始訊問或整理相關筆錄資料之空白時間，則
    將錄音帶切換停止之故。綜上所述，上開警詢筆錄警方雖未
    於製作警詢筆錄時「連續」全程錄音，惟於卷內並無事證堪
    認其所述內容非出於自由意思，且本院審酌警方違背法定程
    序之客觀情節難謂重大。警方與被告等素無嫌怨，殊無故為
    誣攀之理，其主觀意圖應非出於惡意，被告等行賄或受賄犯
    行，損害警界聲譽與形象甚鉅，證據取得之桯序雖不無瑕疵
    ，然內容實體相符，對被告等訴訟上防禦並無重大不利益等
    各種情形，衡量人權保障及公共利益之均衡維護，認定除關
    於戊○○部分外之警訊筆錄均有證據能力。
三、關於同案被告未○○、王俊傑、黃○○之偵訊證詞：
    按被告以外之人於偵查中向檢察官所為之陳述，除顯有不可
    信之情況者外，得為證據，刑事訴訟法第159條之1第2項定
    有明文。而所謂顯有不可信之情況，既涉證據能力有無之判
    斷，應指其陳述時外在環境是否存在顯然足以影響其意思自
    由之不當外力及陳述之人是否對於所言之法律效果顯然存有
    誤解而言，尚不包含對於證人證詞內容憑信性等證據證明力
    評價之判斷，否則即將證據能力與證據力之判斷混為一談。
    查，證人未○○、王俊傑、黃○○於偵查中經檢察官以證人
    之身分訊問所為之陳述，於為陳述時，並未見有顯然不可信
    之情況，依照前開法律規定，得為證據。
四、同案被告黃○○就被告子○○、莫上毅、地○○、壬○○、
    宇○○、戌○○、辛○○、丁○○、庚○○、癸○○、午○
    ○、Ａ○○；同案被告天○○就被告申○○；同案被告酉○
    ○就被告庚○○等而言，雖具有傳聞證據之性質，但其在本
    院審理中，以證人身份具結後供證之前所言均屬實在，並行
    交互詰問，且由被告子○○等表示意見，被告子○○等之訴
    訟防禦權已獲實質保障，依司法院釋字第五八二、五九二號
    解釋意旨，已具有證據適格。
五、同案被告丙○○於警詢中之供述：
    刑事訴訟法第159條之3之規定：被告以外之人於審判中有下
    列情形之一，其於檢察事務官、司法警察官或司法警察調查
    中所為之陳述，經證明具有可信之特別情況，且為證明犯罪
    事實之存否所必要者，得為證據：一、死亡者；二、身心障
    礙致記憶喪失或無法陳述者；三、滯留國外或所在不明而無
    法傳喚或傳喚不到者；四、到庭後無正當理由拒絕陳述者。
    查證人丙○○於警詢中證稱其確有介紹被告亥○○予未○○
    ，而其成績確實有異常，而同案被告未○○所有之電腦資料
    中列印而成之電腦名單中，確有被告亥○○之姓名，有該電
    腦名單一份附卷可稽，且被告亥○○亦確經由被告未○○之
    更改成績而通過警大八十七年度二技班考試，亦有警大八十
    七年十一月十八日（八七）校教字第八七五六二七號函所附
    之「中央警察大學八十七學年度二技班招生考試弊案成績異
    常考生答案卡成績一覽表」、八十八年五月十日（八八）校
    教字第八六一八七一號函所附之本案起訴書所載被告係參加
    該校何種考試、是否錄取並就讀之資料各一份存卷可稽。被
    告亥○○亦承認成績確實有異常。本院審理時再度合法傳喚
    證人丙○○，並派警拘提未獲，有送達回證及拘票在卷可憑
    ，證人丙○○已因所在不明而無法傳喚或傳喚不到，但法院
    客觀上已盡到傳喚證人丙○○的義務，參酌上開證人未○○
    及相關證據資料，可認證人丙○○於司法警察官調查中所為
    之陳述，具有可信之特別情況，且為證明犯罪事實之存否所
    必要，得為證據。
六、卷附內政部警政署刑事警察局鑑定書，屬檢察官囑託鑑定之
    書面報告，依刑事訴訟法第208條第1項規定無須準用鑑定人
    具結之規定，且屬同法第159條第1項之法律另有規定之傳聞
    例外，自得作為證據。
七、除顯有不可信之情況外，公務員職務上製作之紀錄文書、證
    明文書，及從事業務之人於業務上或通常業務過程所須製作
    之紀錄文書、證明文書，或其他於可信之特別情況下所製作
    之文書，均得為證據，刑事訴訟法第159條之4定有明文。本
    件卷附刑事警察局八十七年十一月二十日（八七）刑偵(二)字
    第九○○○二號移送書內所附之「八十六年度招生考試篡改
    電腦答案卡題數表」為公務員依據上開鑑定報告所製作之紀
    錄文書，亦無刑事訴訟法第15 9條之4之顯有不可信之情況
    與不得作為證據之情形，自有證據能力。
八、關於內政部警政署刑事警察局測謊鑑驗通知書：
    按現行刑事訴訟法關於「鑑定」之規定，除選任自然人充當
    鑑定人外，另設有囑託機關鑑定制度。依同法第198條、第2
    08條規定，不論鑑定人或鑑定機關、團體，均應由法院、審
    判長、受命法官或檢察官視具體個案之需要而為選任、囑託
    ，並依第206條提出言詞或書面報告，始符合同法第159條第
    1項所定得作為證據之「法律有規定」情形。經查本件內政
    部警政署刑事警察局測謊鑑驗通知書，非經由法院、審判長
    、受命法官或檢察官囑託鑑定，自有違刑事訴訟之相關規定
    ，應無證據能力。
貳、犯罪事實之認定：
一、經查同案被告未○○自八十七年八月十日被拘提到案後，於
    八十七年八月十一日凌晨一時三十分起之警訊中即供陳：（
    問：你是否坦承收賄？）有；（你從何時開始有接受賄賂之
    行為？金額大約多少？）從今（八七）年四月開始；金額不
    定，是由別人轉手過來，大概每名三十至七十萬不等；黃○
    ○、申○○、宇○○等人；我先設定好一個程式附著跟著主
    啟式（ＣＯＮＴ九三二一）啟動，並於報名手續完成後，我
    再將相關考生准考證輸入該程式中，於（八十七年）七月二
    十四日凌晨當ＣＯＮＴ九三二一程式運算各科成績時，相關
    學生之各科成績會自動調整達到錄取標準；當我設計此程式
    完成，就聽到警察大學校長要換掉我電算中心主任的風聲，
    原本作罷不做了，並欲將金錢退還，但受黃○○等轉手人拜
    託，又於七月九日遭校長解除主任職務，並交待要和新主任
    將閱卷工作完成，該案又責任重大，心懷不甘一時失察才鑄
    成大錯（見偵字第一二０二九號卷第一宗第十頁背面、第十
    一頁）。同日由檢察官複訊時供陳：有，從今年八十七年四
    月間起向約十一名考生每人收取三十萬至七十萬元不等之賄
    賂（見偵字第一二０二九號卷第一宗第十三頁背面）。於八
    十七年八月十二日警訊中供陳先由黃○○開始，他帶幾個直
    接和我見面（黃○○分配帶黃榮啟、曾梓卿、宇○○、劉建
    邦、陳游介及吳順正和我見面），大約在八十七年三、四月
    左右與黃榮啟在警察大學外附近之廟宇見面，曾梓鄉在林口
    香榭飯店見面，宇○○、劉建邦、陳游介、吳順正等人均是
    直接到我電算中心主任室見面的，而黃○○另外又找戌○○
    、甲○○、宇○○做他的下線，我學生申○○亦有參與轉手
    工作；．．．黃○○拿走每名各肆拾萬元；另外黃○○陸續
    拿考生的姓名或准考證號碼及每名新臺幣參拾至柒拾萬元給
    我，我就將這些資料輸入預先設計好的程式內；．．．（八
    十六年警大招生中二十餘名）有陳國興（改名為陳祥葳）、
    申○○、李三民、林國樑、鄭振豐及地○○等人介紹，陳國
    興介紹寅○○、宙○○、卯○○、玄○○、甲○○、黃明博
    、己○○、隋長敏、李憲德等人，李三明介紹黃○○、子○
    ○等人，申○○介紹丙○○及林牧本等人，林國樑介紹林國
    霖一人，鄭振豐介紹乙○○一人，地○○介紹壬○○一人，
    另有巳○○、地○○、申○○等人是直接與我接觸的；代價
    每名實際到我手裡大概新臺幣參拾萬至伍拾萬元（見偵字第
    一二０二九號卷第一宗第十五頁背面，第十六頁正、背面）
    。同日由檢察官複訊時供陳：（問：在偵訊中之供述及筆錄
    是否皆實在？）都實在；（問：警方有無刑求逼供？）沒有
    ；李三明介紹黃○○給我認識，之後是黃○○與我接觸，這
    部分和警訊中不一樣，另外地○○介紹壬○○給我認識，之
    後是壬○○與我接觸，是我剛剛在回程路上所想起來的（見
    偵字第一二０二九號卷第一宗第二十一頁背面）。於八十七
    年八月十二日警訊中供陳於八十六年初陳國興到我辦公室曾
    問我有無辦法幫考生透過電腦錄取，我說可以，隔一陣子陳
    國興就用塑膠袋裝一筆錢大約一百多萬內附考生姓名及准考
    證號碼（見偵字第一二０二九號卷第一宗第二十八頁面）。
    同日由檢察官複訊時供陳：（問：警訊是否皆實在？）均實
    在；（問：有否刑求？）沒有（見同上卷第三十一頁背面）
    。於八十七年八月十七日檢察官偵查中供陳：（提示卷附自
    手提電腦列印出之名單，問: 你有何意見？），是我輸入的
    ；（註記「e」、「s」、「f」、「w」、「n」等英文字母
    ），「e」是「even」（未定），已談妥尚未收到錢；「s
    」是「sure」，已確定並收到錢；「f」是「flunk」，是不
    要的意思（因為他資格不符）；「w」是誤輸入，本來要輸
    入「e」；「n」是「naive」，是有提到，但尚不知道要不
    要等（偵查卷第一宗第二七七頁反面）。於八十七年八月十
    八日警訊中供陳：（問：有關八十七年度大學部涉案考生陳
    志弘、白喬維、陳卉凌、林暉祥、黃雅鈴、陳士文、陳士凱
    等八人，是你幫忙近入警大嗎？）除了陳志弘及陳卉鈴二人
    外，其餘六人是我幫忙進入警大沒錯；大部分係由黃○○介
    紹的（見偵字第一二０二九號卷第二宗第八十九頁背面）。
    同日由檢察官複訊時供陳：（問：警訊筆錄是否屬實？）是
    ；（問：有無被刑求？）沒有（見偵字第一二０二九號卷第
    二宗第九十八頁背面）。於八十七年九月九日檢察官偵查中
    供陳：（八十七年八月三十一日至郭秀媚住處扣得之桌上型
    電腦內所列印之）該名單係按前在我筆記型電腦中COPY入軟
    碟後帶至郭女住處在桌上型電腦內操作，輸入陸續所得之名
    單，並輸入准考證號碼而來，依該名單有受賄款的為何人；
    黃榮啟、曾梓鄉、劉建邦、陳游介、吳順正、陳世賢（黃○
    ○交五十萬元支票給我）、郭文吉、田祚榮（在醉鴛鴦海產
    店交四十萬給我）、張朝淳（不確定）、天○○、袁登科，
    其他的有的收錢的部分是透過黃○○給的；．．．黃瑞煌及
    胡（崇銘）、張（榕）三人．．．事後退黃五十萬元；．．
    ．（問：申○○幫天○○交多少錢？）八十或七十萬元；．
    ．．鄭某及宇○○在松山機場由鄭某交七十萬元給我，交錢
    時劉某在機場大廳，由鄭某在大門口交錢給我；．．．申○
    ○介紹丙○○及林牧本在醉鴛鴦海產店，但某及林某各交五
    十萬元；．．．李三明到我辦公室交黃○○及子○○之名單
    給我，並交九十萬元給我；．．．（林國樑）他某日我下課
    回辦公室時，他拿現金或七十萬元，幫他弟弟行賄（見偵字
    第一二０二九號卷第三宗第七十三頁背面至第七十六頁）。
    八十七年八月二十六日所具之聲請狀陳明前於偵訊筆錄中黃
    榮啟等人之地點因時間久遠，記憶有誤，黃榮啟應是在校內
    ，曾梓卿；陳游介、吳順正應是在廟旁，白氏夫婦應是在校
    內停車場（見偵字第一二０二九號偵查卷第二宗第二四○頁
    ）。再被告未○○於八十七年八月十一日警訊中供陳我先設
    定好一個程式附著跟著主啟式（ＣＯＮＴ九三二一）啟動，
    並於報名手續完成後，我再將相關考生准考證輸入該程式中
    ，於（八十七年）七月二十四日凌晨當ＣＯＮＴ九三二一程
    式運算各科成績時，相關學生之各科成績會自動調整達到錄
    取標準（見偵查卷第一宗第十頁背面）。於八十七年八月十
    二日警訊中供陳：（問：你於何時利用程式修改大學部及二
    技班成績主檔？）七月二十四日凌晨；（問：你於何時修改
    資績積分？第一次何時？第二次何時？）答：大約在第七校
    正以後，是顏志平向我反映積分錯誤之後我去修改資績分：
    （問：修改成績之程式名稱為何？現在何處？）答：REMN為
    程式名稱，於八十七年七月二十四日計分完成後自動銷毀（
    見偵字第一七六五三號卷第一宗第十一頁背面）。又供陳八
    十六年度修改考生分數方法與八十七年度一樣，利用修改分
    數程式俟機在電腦上修改完成，八十六年因考生電腦卡片一
    直留在電算中心很久所以修改過分數之電腦卡，我有再抽出
    將它改為與得分內容相同之答案（見偵字第一二０二九號卷
    第一宗第十八頁）。於八十七年八月十三日警訊中供陳（Ｒ
    ＥＭＮ）程式係於八十六年招生考試前製作的，主要流程為
    以亂數產生成績修改成績主檔，只需輸入准考證號碼即會自
    動產生一組成績於錄取成績之上，取代原准考證成績，這個
    程式執行期間為八十六年招生考試及八十七年招生考試，成
    績算妥後放榜前啟動，現本程式已於八十七年招生考試完畢
    後刪除，並未留下任何書面及電腦檔案（見偵字第一二０二
    九號卷第二十六頁背面）八十七年八月二十七日警詢中供陳
    （ＲＥＭＮ）程式原本存入ＰＲＩＭＥ主機上，八十六年初
    次使用，八十七年再度使用，於八十七年時啟動系統所提供
    之自毀指令將它設定在ＲＥＭＮ程式，當成績計算完畢後自
    動刪除了等語（見偵查卷第二宗第一八六頁）。同案被告未
    ○○於檢察官偵查時亦稱我於八十六年二技班考前即在警大
    電腦主機輸入ＲＥＭＮ程式，事後輸入考生人名或准考證號
    碼，電腦會自動排序，即可得知最低錄取標準，電腦再依我
    輸入的人名亂數產生錄取標準以上之成績，事後再列出榜單
    ，八十七年度亦是如此操作等（見八十七年度偵字第一二○
    二九號卷三第七十九頁背面），證人即警大電算中心助教邢
    台平證稱電算中心主任的電腦能連到閱卷的主機，這是因為
    有線路不通，我請廠商修理時發現的等語（見原審八十八年
    八月四日訊問筆錄─原審卷第九宗第九一頁）。據證人王俊
    傑證稱：「我有電算中心主任辦公室鑰匙，可隨時進出．．
    ．於八十七年七月二十三日至二十四凌晨三時位於電算中心
    主任辦公室內之ＰＲＩＭＥ主機終端機均為開機狀態．．．
    ，未○○有叫我將他辦公室的電腦進行格式化（電腦內所存
    之資料經格式化後，會被刪除）動作」等語（見八十七年八
    月十一日警訊筆錄─偵查卷第一宗第一七七頁至第一七八頁
    ），亦足見同案被告未○○於八十六年時並未設成績計算完
    畢後自動刪除之程式或叫王俊傑進行格式化，是其至八十七
    年尚能繼續使用其程式，又本件有警大八十六年度二技班、
    專修班之部分同案被告參加前開考試時填劃之電腦答案卡扣
    案可證，而各該電腦答案卡經送請警大刑事科學研究委員會
    鑑定結果，該等考生之電腦答案卡確遭事後塗改，有該校八
    十七年十一月二十五日（八七）校科字第八七五六三一號函
    暨所附鑑定書及刑事警察局八十七年十一月二十日（八七）
    刑偵(二)字第九○○○二號移送書內所附之「八十六年度招生
    考試篡改電腦答案卡題數表」各一份附卷可稽（見偵查卷第
    五宗第七六頁、第二一宗之卷首）。且八十六年度二技班、
    專修班考試之電腦答案卡經送請警大刑事科學研究委員會鑑
    定結果，林國霖、壬○○、乙○○、李憲德、黃明博、隋長
    敏、玄○○、寅○○、己○○、宙○○、申○○、丙○○、
    林牧本、甲○○、黃○○、子○○、巳○○、地○○部分之
    答案卡均有遭意外塗改，其題數從四題至十二題不等，有刑
    事警察局八十七年十一月二十日（八七）刑偵(二)字第九○○
    ○二號移送書內所附之「八十六年度招生考試篡改電腦答案
    卡題數表」各一份附卷可稽（見偵查卷二十一宗之卷首）。
    另警大八十七年度部分，同案被告之電腦答案卡經予以人工
    重新核分結果，與初試電腦閱卷之核分有甚大之差異，亦有
    中央警察大學八十七年十一月十八日（八七）校教字第八七
    五六二七號函暨所附之「中央警察大學八十七學年度二技班
    招生考試弊案成績異常考生答案卡成績一覽表」、「中央警
    察大學八十七學年度大學部招生考試弊案成績異常考生答案
    卡成績一覽表」各一份，以及內政部警政署刑事警察局八十
    八年八月七日（八八）刑偵二(二)字第七七九○七號函一份在
    卷可憑（見偵查卷第五宗第十九頁至第二二頁、原審卷第九
    宗第二三二頁至第二四六頁）。再扣案答案卡經原審委請中
    央警察大學就該等答案卡之「鉛筆墨跡」為鑑識，經該校就
    每一位考生之數張卡片中包括經塗改卡片及未經塗改卡片者
    ，所有卡片均採樣；其餘同一考生之卡片均經塗改者，部分
    考生之所有卡片均採樣，部分考生則隨機採樣，八十六學年
    度答案卡一○九張採樣其中之七十八張。而採樣時以黏有雙
    面碳膠之樣品座直接黏取答案卡劃有鉛筆墨跡之答案欄，每
    一張答案卡採兩個不同題號上之答案欄。再就採得樣品以掃
    描電子顯微＼Ｘ射線能譜分析法進行元素分析，分析時以掃
    瞄電子顯微鏡觀察選取含鉛筆碳墨之部分，畫面放大至五百
    倍，蒐集整個畫面之Ｘ射線訊號達一定時間後，進行元素辨
    認（定性分析），結果可測得鉛筆筆芯主要成分之一（黏土
    ）所含之矽、鋁、鎂、鈣、鉀、鐵、鈦等元素，其中同一樣
    品不同畫面測得之元素中以矽、鋁、鎂三種元素之波峰強度
    再現性最高。乃以內建標準樣品進行矽、鋁、鎂三種元素之
    定量分析，最後以三種元素含量總和為百分之百求出矽、鋁
    、鎂三種元素之百分含量。每一答案欄採得樣品均於鉛筆墨
    跡部分擇取三個五百倍畫面進行分析；另再分析一個無鉛筆
    墨跡之五百倍畫面供為控制樣品，以排除紙張表面成份干擾
    分析結果之可能性。計每一張採樣卡片測得六組鉛筆墨跡部
    分之矽、鋁、鎂三種元素百分含量之數據以為分析，而鑑定
    結果與八十六學年度答案卡有關者之結論為：考生答案卡
    含經塗改及未經塗改者，同一人所有未經塗改之答案卡鉛筆
    墨跡成份均相同，同一人所有經塗改之答案卡鉛筆墨跡成份
    亦均相同，但同一人經塗改與未經塗改之鉛筆墨跡成份均不
    相同。八十六年二技考生答案卡所有經採樣分析之塗改鉛
    筆墨跡係分別由兩種含不同成份筆芯之鉛筆所劃成。八十六
    年大學部及專修科考生答案卡所有經採樣分析之塗改鉛筆墨
    跡係由同一種成份筆芯之鉛筆所劃成，但與用於塗改同年二
    技考生答案卡之兩種鉛筆筆芯成份均不同」；以上有該校八
    十七年十一月二十五日（八七）校科字第八七五六三一號函
    所附鑑定書在卷可稽（偵查卷第五宗第七十六頁至第八十二
    頁），足見上開鑑定之採樣及本於專業之數據分析甚為完備
    詳細，而堪採取。又原審再度送請警大鑑定「該校八十七年
    度大學部及二技班招生考試弊案成績異常考生答案卡成績一
    覽表關於成績空白原因及是否能鑑定扣案答案卡確實之更改
    題號」乙節，雖據該校函覆略以：「另有關本校是否可明確
    鑑定扣案答案卡（八十六學年度二技及專修科招生考試）之
    更改題號（以鉛筆墨跡相同成分為判斷依據）部分，因扣案
    答案卡遭更改者，均係擦拭過之答案欄雖留有極微量之碳墨
    ，但均已滲入紙張纖維內，無法分析其成份，故已無法明確
    鑑定扣案答案卡之更改題號」等字義，有該校八十八年六月
    三十日（八八）校教字第八八二六八○號函可稽（見原審卷
    第八宗第二四○頁）。然經核上述兩次鑑定內容不同，第一
    次係鑑定「鉛筆墨跡」，第二次係鑑定「更改題號」；而第
    二次鑑定之所以無法明確鑑定者乃係扣案答案卡之「更改題
    號」因扣案答案卡遭更改者，均係「擦拭過之答案欄」雖留
    有極微量之碳墨，但均已滲入紙張纖維內致無法鑑定。是第
    二次鑑定因涉及擦拭過之答案欄內碳墨極微量而無法鑑定」
    ，然第一次鑑定採樣之答案欄上均有鉛筆墨跡，所不同者僅
    係有經塗改及未經塗改者。故尚不得以第二次鑑定結果否定
    第一次完備之採樣及詳實專業數據分析之結論。另本件自扣
    案被告使用之筆記型電腦及桌上型個人電腦內，經解讀部分
    檔案後，發現有多位參加八十七年度二技班、大學部考試之
    本件同案被告姓名及准考證號碼「25293黃榮啟e、20232曾
    梓卿e、27177劉建邦e、26154陳游介e、26046吳順正e、袁
    登科e、25674劉勝雄e（依准考證號碼所示，應係劉勝祥之
    誤）、25204陳世賢s、35035姚宏鈞s、34542黃永文s、2638
    3李世龍s、344 64楊式偉s、2567陳和敬s、34259林榮祥s、
    2718 6丁○○s、35024辛○○s、34907黃尚偉s、26525白喬
    寧s、30296酉○○s、20522庚○○s、26767黃永俊s、25135
    癸○○s、34159午○○s、26223施紹良s、26226Ａ○○s、
    26783李志恆s、26705賴文良s、26762彭志豪s、26806陳國
    泰e、26068林政男e、34239郭文吉w、黃瑞煌f、34343胡崇
    銘、34891張榕、34045田祚榮e、60421黃雅玲n、張朝淳343
    48e、亥○○27813e、許家銘34291e、簡文杰27265e、蔡博
    元27622e、魏志原27604、涂東榮2548 3、徐銘鴻27384、孫
    玉成26758、張書益35002e、楊元益20145e．．．35196天○
    ○e、26698蔡宏宜e、陳士文n70742、陳靜怡n70584、林暉
    洋n71167、白喬維n7 2129、陳士凱f70507、陳志宏70363e
    、61805陳卉凌3、25990李文忠s、25144藍維德s、20277 張
    耿偉、30353蔡靜s、35180李世宇s、25547陳國民s」，有刑
    事警察局資訊室人員解析自前開電腦檔案後所列印之電腦名
    單一份存卷可參（見偵字第一四二六一號卷第三九一頁至第
    三九三頁）；同案被告未○○於偵訊時亦供承該電腦名單內
    之同案被告姓名均係其所輸入，且有收受賄款等語，並於該
    等名單上簽名在案（見偵查卷第十六宗第三八五頁至第四○
    五頁、第三宗第七三頁背面）。且證人即刑事警察局資訊室
    人員高大宇、陳天一、楊凱勝、黃維和、李相臣、辰○○等
    人在原審均具結證稱該電腦名單係渠等自被告未○○之電腦
    資料所讀出後列印，並無增刪加減情形等語，並有渠等所提
    出之補充資料二份存卷可考（見原審卷第五宗第二七四頁至
    第二七五頁，第二八一頁至第二八二頁）；並經原審於八十
    八年六月十六日勘驗前開扣案之筆記型電腦結果，確實有前
    開之電腦名單無訛，亦有原審法院之勘驗筆錄一份存卷可查
    （見原審卷第五九頁至第六七頁）。即被告於八十七年八月
    十七日檢察官偵查中亦曾供陳：(提示卷附自手提電腦列印
    出之名單，問: 你有何意見？），是我輸入的；「e」是「
    even」（未定），已談妥尚未收到錢；「s」是「sure」，
    已確定並收到錢；「f」是「flunk」，是不要的意思（因為
    他資格不符）；「w」是誤輸入，本來要輸入「e」；「n 」
    是「naive」，是有提到，但尚不知道要不要云云（偵查卷
    第一宗第二七七頁反面）。又未○○輸入的「e」、「s」、
    「f」、「w」、「n」均會隨著其事實之變更而有不同，且
    就其事實之變更，未○○並不必然隨即更改，是其結果可能
    會有不同，此自合乎常情，同案被告未○○於八十七年九月
    九日檢察官偵查中又供陳：（八十七年八月三十一日至郭秀
    媚住處扣得之桌上型電腦內所列印之）該名單係按前在我筆
    記型電腦中COPY入軟碟後帶至郭女住處在桌上型電腦內操作
    ，輸入陸續所得之名單，並輸入准考證號碼而來，依該名單
    有受賄款的為何人等語情形？）也是吃飯認識的朋友，純義
    務幫他的忙它不知情（見偵字第一二０二九號卷第三宗第七
    十三頁背面至第七十六頁）。並據同案被告未○○在該等名
    單上簽名在案（見偵查卷第十六宗第三八五頁至第四○五頁
    、第三宗第七三頁背面）。而上開扣案之筆記型電腦係被告
    未○○之配偶許斐絮提出乙節，業據證人許斐絮於警訊、偵
    訊及原審訊問時證述明確（見八十七年八月二十五日警訊筆
    錄、八十七年九月十七日偵訊筆錄、八十八年九月十七日訊
    問筆錄─偵查卷第二宗第一三八頁、第七宗第六五頁、原審
    卷第八宗第二八四頁背面）。同案被告未○○前揭在警詢及
    檢察官偵查中之自白，核與事實相符，自屬可信。同案被告
    未○○於警大八十六年度考試時，確有前開犯行乙節，業經
    同案被告黃○○、丙○○及被告申○○分別供述明確；而同
    案被告未○○於警大八十七年度考試，亦確有前開犯行之事
    實，亦經同案被告黃○○供述綦詳，且同案被告黃榮啟、曾
    梓卿、宇○○、陳游介、吳順正、劉勝祥、陳和敬、郭文吉
    、張朝淳、田祚榮等人均供稱確有當面交付賄款予未○○等
    語。證人即未○○之外甥王俊傑亦證稱其於警大八十六年度
    二技班考試有介紹甲○○向未○○行賄七十萬元，於八十七
    年度二技班考試時有介紹同案黃瑞煌、胡崇銘及證人張榕向
    未○○行賄等語（請見八十七年八月十日、八月十七日警訊
    筆錄、八十七年八月十日、八月二十四日偵訊筆錄--偵查卷
    第一宗第一四六頁、第二宗第九一頁背面、第一宗第一四九
    頁至第一五○頁、第二宗第一三六頁）；被告未○○曾供稱
    陳世賢係交付面額五十萬元之支票，因沒空處理，而當天李
    春漢有到辦公室，乃請李春漢幫忙提出交換等語（請見八十
    七年九月九日偵訊筆錄--偵查卷第三宗第七四頁），而證人
    李春漢及其配偶鄭阿芬亦均證稱確有為被告未○○代為兌現
    一張面額五十萬元之支票等語（請見八十七年九月二日警訊
    筆錄--偵查卷第三六頁背面、第六四頁）。且原審同案之丙
    ○○、黃○○、黃榮啟、曾梓卿、劉建邦、陳國民、陳游介
    、吳順正、劉勝祥、陳和敬、陳世賢、林榮祥、李文忠、楊
    式偉、徐銘鴻、魏志原、蔡博元、彭志豪、李志恆、酉○○
    、黃瑞煌、胡崇銘、天○○、郭文吉、張朝淳、田祚榮、張
    耿偉、蔡靜媺、陳志弘、徐銘鴻、白栖伯、李三和、賴文良
    等人亦均坦承前揭犯行，而分別經原審（丙○○起三十人）
    及本院更審前（白栖伯、李三和、賴文良三人）判處罪刑後
    ，情願甘服未提上訴而確定，亦有各該判決及相關訴訟資料
    在卷可參。又黃○○於八十七年十月十二日在警訊中供稱於
    八十六年六、七月間，在林口香榭大飯店地下室停車場，由
    李三明陪同，當面交付八十萬元賄款予未○○。同案被告未
    ○○於警訊及偵訊時，亦均供稱黃○○確有前開行為（見未
    ○○八十七年八月十二日、九月三日警訊筆錄、八月十二日
    偵訊筆錄─偵查卷第一宗第十七頁背面、第三宗第五五頁、
    第一宗第二一頁背面）。黃○○之八十六年度二技班考試答
    案卡確有遭塗改，除有該答案卡扣案可稽外，並有中央警察
    大學八十七年十一月二十五日（八七）校科字第八七五六三
    一號函暨所附鑑定書與刑事警察局八十七年十一月二十日（
    八七）刑偵(二)字第九○○○二號移送書內所附之「八十六年
    度招生考試篡改電腦答案卡題數表」各一份在卷可憑，再而
    黃○○因而通過警大八十六年度二技班考試並進入警大就讀
    ，亦有中央警察大學八十八年五月十日（八八）校教字第八
    六一八七一號函所附之本案起訴書所載各被告係參加該校何
    種考試、是否錄取並就讀之資料一份存卷可稽（見偵查卷第
    五宗第七六頁、第二一宗卷首、原審卷第六宗第一○七頁至
    第一一○頁）。觀之前揭事證，足認同案被告未○○有向黃
    ○○收受賄款。再黃○○坦承事實欄所述參加警大八十七年
    度二技班與大學部考試之考生們，有部分係透過伊直接仲介
    、部分係先透過戌○○再透過伊、部分則透過黃明博再透過
    戌○○嗣再透過伊，而交付賄款予被告未○○。黃○○於偵
    訊時即已供承被告未○○確曾告知伊底價為每人八十萬元，
    其他向考生開價多少各憑本事等語。且黃○○亦自承曾向戌
    ○○告稱警大二技可以用錢買，此一管道可幫你賺錢，底價
    是每人八十萬元，加多少都是你個人賺的，如果可以就去找
    考生等語（見八十七年十一月十九日偵訊筆錄、八十七年十
    月十二日警訊筆錄─偵查卷第八宗第九一頁背面、第七宗第
    九二頁背面）；另據黃○○復供稱渠知未○○是在電腦上動
    手腳幫助考生考上等語（見八十七年八月八日偵訊筆錄─第
    八宗第一○○頁），經核以黃○○於八十六年度報考二技班
    ，即係由未○○以電腦更改成績而考上，堪認黃○○對於未
    ○○之犯罪手法，應甚明瞭，其所言自有可信。又黃○○確
    有與未○○共同基於對於違背職務之行為收受賄賂之犯意聯
    絡，而收受考生賄款之犯行，亦經戌○○、黃榮啟、曾梓卿
    、宇○○、陳游介、吳順正、劉勝祥、陳和敬、陳世賢、林
    榮祥、李三和、陳志弘等人供述明確，並經證人曾日紅證述
    在卷。再刑事警察局資訊室人員解析自扣案屬未○○所有之
    電腦資料中列印而成之電腦名單中，亦確有經黃○○仲介，
    與透過黃○○下線仲介之各被告姓名，有該電腦名單一份附
    卷可稽（見偵查卷第十六宗第三八五頁至第四○五頁）。且
    各該被告亦確經由未○○之更改成績而通過警大八十七年度
    二技班考試，亦有警大八十七年十一月十八日（八七）校教
    字第八七五六二七號函所附之「中央警察大學八十七學年度
    二技班招生考試弊案成績異常考生答案卡成績一覽表」、「
    中央警察大學八十七學年度大學部招生考試弊案成績異常考
    生答案卡成績一覽表」、八十八年五月十日（八八）校教字
    第八六一八七一號函所附之本案起訴書所載各被告係參加該
    校何種考試、是否錄取並就讀之資料各一份存卷可憑（分別
    見偵查卷第十六宗第三八五頁至第四○五頁、第五宗第十九
    頁至第二二頁、原審卷第六宗第一○七頁至第一一七頁）。
    是由以上所述，黃○○有為未○○仲介考生並轉交所收受部
    分賄款之事實，已至為明確。綜上事證，足認未○○確有該
    等犯行。又未○○所為之前揭自白，核與事實尚屬相合，未
    ○○所為之前揭自白，自屬可信。其事後翻異前供，改稱未
    收受賄賂，未篡改考生分數云云，應係臨訟卸責或迴護其他
    被告之詞，委無足採。又同案被告未○○雖稱；伊八十七年
    七月九日被免職後就搬離辦公室云云。前警大校長謝瑞智亦
    在本院更一審證稱我確實是在（八十七年）七月十二日就告
    訴未○○從十三日解除電算中心主任之職務，所以他確實自
    七月十三日就解職等語（見本院上更一卷三第二一五頁）。
    然據現任警大資訊室主任鄧少華在本院更一審證稱雖然我們
    負責系統，但是我們所作的工作，只是通知大眾電腦的維修
    工程師維修而已；當初在八十七年間真正執行閱卷的時候有
    一個命令下來，由陳志誠接電算中心主任，但是在我從進警
    大到由陳志誠接電算中心主任這段期間，這些工作都是由未
    ○○在實際操作云云（見本院上更一卷三第十九頁）。證人
    即原警大資訊管理系副教授陳志誠亦證稱我八十七年八月份
    正式接管電算中心主任；．．．我們有去查核，在七月二十
    三日下午，我們六校資績計分的時候，把成績列印下來，發
    現電腦成績和我們手上的資料不符，所以在七月二十四日放
    榜之前，我們又進行七校，這部分是指資績計分的部分；．
    ．．（提示八十七年十月二日警大校長投書自由時報，問：
    為何你說八十七年八月份正式接掌電算中心，投書是寫七月
    份？）謝校長所言與我不符，我說的才正確，我這裡資料，
    是有一個函（派令）在七月十三日給我，但是函文（派令）
    的內容是說八月一日正式生效。七月十一日校長就跟我提過
    要我接任，但是我喜歡作研究工作，而且資歷較淺，我意願
    不高，後來七月十三日亦是校長早上請我去接任，要我進去
    實習，我這裡可以提出資料（庭呈）可以證明，這段時間內
    處理事務的還是未○○，我也沒有和他有交接的動作和接觸
    等語（見本院上更一卷三第六十八頁至第七十頁）。並據其
    提出由未○○於八十七年七月十三日批示「如擬、代為決行
    」之內政部函附卷為證（見本院上更一卷三第七十六頁）。
    再參諸未○○於八十七年八月十一日警訊中亦供陳我先設定
    好一個程式附著跟著主啟式（ＣＯＮＴ九三二一）啟動，並
    於報名手續完成後，我再將相關考生准考證輸入該程式中，
    於（八十七年）七月二十四日凌晨當ＣＯＮＴ九三二一程式
    運算各科成績時，相關學生之各科成績會自動調整達到錄取
    標準；當我設計此程式完成，就聽到警察大學校長要換掉我
    電算中心主任的風聲，原本作罷不做了，並欲將金錢退還，
    但受黃○○等轉手人拜託，又於七月九日遭校長解除主任職
    務並交待要和新主任將閱卷工作完成，該案又責任重大，心
    懷不甘一時失察才鑄成大錯云云（見偵字第一二０二九號卷
    第一宗第十頁背面、第十一頁）。於八十七年八月十二日警
    訊中仍供陳：（問：你於何時利用程式修改大學部及二技班
    成績主檔？）七月二十四日凌晨；（問：你於何時修改資績
    積分？第一次何時？第二次何時？答：大約在第七校正以後
    ，是顏志平向我反映積分錯誤之後我去修改資績分：（問：
    修改成績之程式名稱為何？現在何處？答：REMN為程式名稱
    ，於七月二十四日計分完成後自動銷毀等語（見偵字第一七
    六五三號卷第一宗第十一頁背面）。則證人鄧少華、陳志誠
    在本院更一審所供陳志誠於八十七年八月份正式接掌電算中
    心主任前，該電算中心之工作都是由未○○在實際操作乙節
    ，尚屬可信。從而，未○○雖於八十七年七月十二日即經前
    警大校長謝瑞智口頭告知免除擔任警大電算中心代理主任之
    職務；然因有關試務之電腦作業部分全係由被告未○○所籌
    劃、設計，且依前開函文（派令）的內容是八月一日正式生
    效，故迄至八十七年七月三十一日以前，被告未○○仍有其
    職務及操作其電腦，並得伺機篡改試務成積資料，應可認定
    ，再中央警察大學86年二年制技術系班招生考試完畢至放榜
    之期間及流程為：(一)9月28日筆試（初試）。(二)9月29日教務
    處將答案卡送交電算中心，由電算中心進行電腦閱卷，電腦
    閱卷期間答案卡封存電算中心主機房，並由電算中心輪派專
    人管卷，主機房鑰匙僅電算中心主任及管卷人員持有，管卷
    人員輪班表為陳明僑9月30日、10月5日；董正談10月1日、
    10月6日；邢台平10月2日、10月7日；李昀儒10月3日、10月
    8日；柯俊吉10月4日。(三)9月30日至10月6日分別進行答案卷
    之人工閱卷。(四)10月9日初試錄取會議，同日初試放榜，放
    榜後答案卡移至電算中心終端機室與國文卷合併存放（終端
    機室鑰匙僅電算中心主任及管卷人員持有）。(五)10月9日至
    10月15日受理複查成績申請。(六)10月16日複試。(七)10月17日
    複試放榜。(八)10月23日註冊入學。(九)10月30日公告正式錄取
    榜單。考生申請複查成績作業完成，新生註冊入學，試務工
    作完成後，再擇時將答案卡與國文卷交由教務處取回。其流
    程為教務處人員先至電算中心，再由電算中心人員將答案卡
    取出，依節次（科別）交由教務處註冊組人員直接送至本校
    資訊館四樓之資料儲存室保管。該段期間教務處辦理試務人
    員當時職稱為：組長霍春亨、訓導邱俊誠、警正組員林新發
    、瞿訓迪、助教陳文雄。有中央警察大學94年9月14日校人
    字第0940003998號函檢附該校86年二年制技術班招生考試相
    關事項說明在卷可稽（本院更二審卷二第225頁至227頁）。
    及有關中央警察大學86學年度二年制技術系班招生考試之錄
    取最低分數，分別為：行政警察學系69.74分、消防學系59.
    88分；各系錄取之最高分數係依據招生簡章規定之成績計算
    方式產生：最近3年工作資績佔百分之三十，入學考試（筆
    試）佔百分之七十，錄取總分最高分數：行政警察學系為
    85.21分，消防學系為77.65分。有關初試錄取標準之決定，
    決議按簡章規定辦理錄取工作、遇缺按成績高低順序遞補。
    新生錄取工作由警政署、消防署蒞會人員暨該校鄭主任善印
    及黃敬德老師代理監督辦理。臨時動議：筆試及資績計分計
    算方式，經警政署、消防署與會人員抽樣核對成績，正確無
    誤。電算中心主任未○○確實參與該會議。有中央警察大學
    94年12月27日校教字第09400 06630號函並檢附該校86學年
    度二年制技術系班招生考試之86年10月9日初試錄取會議紀
    錄及簽到表在卷可稽（本院更二審卷三第61至64頁）。又有
    關該校87年7月24日招生考試事項之說明：87年7月24日凌晨
    1時30分讀卡工作完畢後，共有註冊組邱俊誠、人事室李錫
    棟及電算中心陳志誠、董正談於機房內進行抽驗漏讀卡工作
    ，此間，未○○則自行回到其主任辦公室內或於電算中心辦
    公室。未○○擔任電算中心主任期間，以平日維護及修改其
    所負責之電腦閱卷系統為由，要求當時維護廠商大和電腦公
    司工程師佈設專線，由其主任辦公室所使用之個人電腦連接
    至警大閱卷電腦系統（Prime），因此於讀卡完畢後，任何
    程式之啟動，皆可由其辦公室內之個人電腦執行。該校各招
    生考試之錄取名額已明訂於簡章中，經計算個人成績及排序
    後即可得知該次招生考試各系之錄取標準。寅○○、莫上毅
    二人皆為中央警察大學86學年度二年制技術系考生，初試錄
    取結果分別為寅○○：行政警察學系第二名錄取；莫上毅：
    消防學系第一名錄取。電腦答案卡疑似遭到修改為86年之前
    之招生考試，因當時閱卷流程為考試結束後，答案卡由教務
    處送交電算中心，電算中心進行答案卡拆封及讀卡，答案卡
    封存電算中心主機房，由電算中心同仁輪流管卷，主機房鑰
    匙則為電算中心主任未○○及當日管卷人員分別持有；而放
    榜完畢後，答案卡移至電算中心終端機室與國文卷合併存放
    ，終端機室鑰匙亦由電算中心主任未○○及電算中心綜合業
    務組人員分別持有。故郭員皆可以辦理招生業務為由，自由
    進出答案卡存放處並取得答案卡做修改，且郭員在修改答案
    卡後未重新讀卡，故前後資料可能有所差異；而修改部分可
    能有遺漏，致答案卡電腦計算與人工計分之成績未必一致。
    由於87年電腦閱卷，已採取較為嚴謹的流程，電腦卡片除拆
    封讀卡外，均放置於警大槍械室保管，未○○並無法進行修
    正。87年之前電腦閱卷程式由郭員所撰寫並進行電腦閱卷成
    績計算等作業，弊案爆發後，刑事局及地檢署檢察官至該辦
    公室進行搜索時，發現該專線已遭利刃切斷，切斷之處仍在
    主任辦公室內，且切斷之處沿其線路，可連接至Prime主機
    無誤，而高等法院法官來校勘查時，該線路仍保持原狀。
    Prime主機於87年刑事局調查後即封存未再啟動，故無法得
    知郭員所稱之RE MN程式是否尚存於該主機內。87年郭員仍
    於電算中心辦理招生業務，且可透過專線由其主任辦公室所
    使用之個人電腦連接至Prime主機，故可持續使用Prime主機
    進行電腦閱卷、成績計算等作業，並重新加入刪除的程式。
    有中央警察大學95年4月18日校人字第095 0001135號函及其
    附件在卷可稽（本院更二審卷三第108頁至111頁）。足見被
    告未○○確實有參與中央警察大學86學年度二年制技術系班
    招生考試之錄取最低分數之會議及該校87年度各招生考試之
    錄取名額已明訂於簡章中，經計算個人成績及排序後即可得
    知該次招生考試各系之錄取標準，被告未○○並可以辦理招
    生業務為由，自由進出答案卡存放處並取得答案卡做修改，
    且未○○在修改答案卡後未重新讀卡，故前後資料可能有所
    差異；而修改部分可能有遺漏，致答案卡電腦計算與人工計
    分之成績未必一致，且其可透過專線由其主任辦公室所使用
    之個人電腦連接至Prim e主機，故可持續使用Prime主機進
    行電腦閱卷、成績計算等作業，並重新加入刪除的程式等，
    尚非未○○所述之其不可能更改等。再未○○於八十七年八
    月二十六日寄出聲請狀，記載其向部分被告收受賄款之地點
    ，且於八十七年九月十四日寄出之聲請狀，亦載明其收受部
    分被告之賄款與犯罪情節，且記載「被告一到案即主動配合
    調查並自白」等語（請見偵查卷第二宗第二四○頁、第三宗
    第九五頁），且本案於八十七年八月十一日、八月十二日、
    八月十八日警訊後，在檢察官複訊時，同案被告未○○均仍
    坦承收賄，並供陳警訊筆錄屬實，沒有被刑求等語，有其筆
    錄可稽，再參以卷附經原審向台灣桃園看守所調閱被告未○
    ○入所時之相關資料即台灣桃園看守所被告健康檢查表、台
    灣桃園看守所新收（借提還押）收容人內外傷紀錄表、台灣
    桃園看守所衛生課病歷紀錄、台灣桃園監獄衛生科病歷紀錄
    各一份顯示，於前開台灣桃園看守所被告健康檢查表備考欄
    內記載「我（按指未○○）無內外傷」，被告未○○並簽名
    於其旁；另於台灣桃園看守所新收（借提還押）收容人內外
    傷紀錄表之有病或內傷紀錄（自述）內亦記載「我（按指未
    ○○）無內外傷」等語，此有台灣桃園看守所八十八年九月
    四日以桃所德衛字第五五五號函暨所附之前開資料在卷可憑
    （見原審卷第十宗第二○五頁至第二一○頁）。同案被告未
    ○○於八十七年八月十三日經刑事警察局借提訊問後返回臺
    灣桃園看守所時曾書立自白書明確記載「於八十七年八月十
    三日九時三十分因貪污案被刑事局提訊，偵訊中未遭刑求，
    並於同日二十二時四十五分返回」云云，亦有台灣桃園看守
    所九十二年一月十日桃所憲衛字第０九二０００００二五號
    函暨所附自白書附在卷可查（本院上更一卷二第二七八頁）
    ，況未○○案發時係警大之老師，又無積極之事證足資證明
    警察、檢察官有對其刑求之事實，則同案被告未○○辯稱其
    於警、偵訊時係遭刑求及舞弊之方法係警察偽造的乙節，顯
    與事實不符，委無足採。至於同案之陳祥葳交付予未○○之
    賄款依未○○於警訊、偵訊時所述係一百餘萬元，陳祥葳自
    始即否認犯行，而同案被告未○○嗣於偵訊、原審及本院審
    理中亦均否認犯行，故有關陳祥葳交付予未○○之金額，以
    最低額一百萬元為認定依據。
二、訊據被告玄○○、卯○○、寅○○、己○○、宙○○等人均
    否認有前揭事實其所涉之犯行，均辯稱沒有行賄云云，被告
    玄○○並辯稱不能以測謊結果推定其有行賄云云，被告卯○
    ○並辯稱依其成績扣除有竄改嫌疑之英文十四題，其仍達錄
    取之標準云云，被告寅○○並辯稱我不用更改成績，亦可考
    上云云，然查同案被告未○○於八十七年八月十二日警訊中
    供陳：陳國興介紹寅○○、宙○○、玄○○、甲○○、黃明
    博、己○○、隋長敏、李憲德等人……代價每名到我手裡大
    概新臺弊拾萬至伍拾萬元（見偵字第一二○二九號卷第一
    宗第十六頁正面）。同日由檢察官複訊時供陳：（問：在偵
    訊中之供述及筆錄是否實在？）都實在；（問：警方有無刑
    求逼供？）沒有（見偵字第一二○二九號卷第一宗第二十一
    頁被面）。又於八十七年八月十二日警訊中供陳：於八十六
    年初陳國興到我辦公室曾問我有無辦法幫考生透過電腦錄取
    ，我說可以，隔一陣子陳國興就用塑膠袋裝一筆錢大約一百
    多萬內附考生姓名及准考證號碼（見偵字第一二○二九號卷
    第一宗第二十八頁面。同日由檢察官訊問時供陳：（問：警
    訊是否皆實在？）均實在；（問：有否刑求？）沒有（見同
    上卷第三十一頁背面）。證人王俊傑於警訊時亦稱（問：除
    了你所稱之甲○○、黃瑞煌……外，是否尚有其他人涉及警
    大招生弊案？）答：另有警大六十四期三隊二技部學生己○
    ○，我曾於電算中心經未○○介紹認識，曾在泡茶時聽己○
    ○向未○○提及警大招生的事情，我只是聽過己○○向未○
    ○探詢招生名額，有沒有辦法等語（見八十七年度偵字第一
    二四六一號卷一第一○三頁，另一編號為七五頁），被告己
    ○○向未○○詢問招生名額，有沒有辦法等，與前揭未○○
    之所述之確有行賄觀之，顯然被告己○○所問之有沒有辦法
    係指行賄等之事，又被告玄○○、卯○○、寅○○、己○○
    、宙○○等五人之八十六學年度二技班考試答案卡確有遭塗
    改，除有該答案卡扣案可稽外，並有中央警察大學八十七年
    十一月二十五日（八七）校科字第八七五六三一號函並附鑑
    定書明載：「八十六年二技考生答案卡所有經採樣分析之塗
    改鉛筆墨跡係分別由兩種含不同成份筆芯之鉛筆所劃成。八
    十六年大學部及專修科考生答案卡所有經採樣分析之塗改鉛
    筆墨跡係由同一種成份筆芯之鉛筆所劃成，但與用於塗改同
    年二技考生答案卡之兩種鉛筆筆芯成份均不同」（偵查卷第
    五宗第七十六頁至第八十二頁），並有內政部警政署刑事警
    察局八十七年十一月二十日（八七）刑偵(二)字第九○○○二
    號移送書內所附之「八十六年度招生考試篡改電腦答案卡題
    數表」（偵查卷第二十一宗第一─十六頁）在卷可憑。又考
    生參加考試時，帶數支筆應試或塗改答案卡，雖符常情，但
    查被告玄○○等五人確分別有透過陳祥葳行賄未○○之情事
    ，且參之未○○在上萬名考生中抽出被告玄○○等五人之答
    案卡後，再逐一塗改答案，其舞弊方法之繁複，並參之本案
    其他被告有部分坦承行賄者之答案卡亦確有遭竄改各節，足
    以佐證被告玄○○等五人答案卡遭竄改與其等各別之行賄間
    確有相當因果關係。又扣案答案卡第一次送請中央警察大學
    就該等答案卡之「鉛筆墨跡鑑識」，該校乃就每一位考生之
    數張卡片中包括經塗改卡片及未經塗改卡片者，所有卡片均
    採樣。其餘同一考生之卡片均經塗改者，部分考生之所有卡
    片均採樣，部分考生則隨機採樣，八十六學年度答案卡一○
    九張採樣其中之七十八張。而採樣時以黏有雙面碳膠之樣品
    座直接黏取答案卡劃有鉛筆墨跡之答案欄，每一張答案卡採
    兩個不同題號上之答案欄。再就採得樣品以掃描電子顯微╱
    Ｘ射線能譜分析法進行元素分析，分析時以掃瞄電子顯微鏡
    觀察選取含鉛筆碳墨之部分，畫面放大至五百倍，蒐集整個
    畫面之Ｘ射線訊號達一定時間後，進行元素辨認（定性分析
    ），結果可測得鉛筆筆芯主要成分之一（黏土）所含之矽、
    鋁、鎂、鈣、鉀、鐵、鈦等元素，其中同一樣品不同畫面測
    得之元素中以矽、鋁、鎂三種元素之波峰強度再現性最高。
    乃以內建標準樣品進行矽、鋁、鎂三種元素之定量分析，最
    後以三種元素含量總和為百分之百求出矽、鋁、鎂三種元素
    之百分含量。每一答案欄採得樣品均於鉛筆墨跡部分擇取三
    個五百倍畫面進行分析；另再分析一個無鉛筆墨跡之五百倍
    畫面供為控制樣品，以排除紙張表面成份干擾分析結果之可
    能性。計每一張採樣卡片測得六組鉛筆墨跡部分之矽、鋁、
    鎂三種元素百分含量之數據以為分析，而鑑定結果與八十六
    學年度答案卡有關者之結論如下：考生答案卡含經塗改及
    未經塗改者，同一人所有未經塗改之答案卡鉛筆墨跡成份均
    相同，同一人所有經塗改之答案卡鉛筆墨跡成份亦均相同，
    但同一人經塗改與未經塗改之鉛筆墨跡成份均不相同。八
    十六年二技考生答案卡所有經採樣分析之塗改鉛筆墨跡係分
    別由兩種含不同成份筆芯之鉛筆所劃成。八十六年大學部及
    專修科考生答案卡所有經採樣分析之塗改鉛筆墨跡係由同一
    種成份筆芯之鉛筆所劃成，但與用於塗改同年二技考生答案
    卡之兩種鉛筆筆芯成份均不同」，以上有該校八十七年十一
    月二十五日（八七）校科字第八七五六三一號函所附鑑定書
    可考（偵查卷第五宗第七十六頁至第八十二頁），足見上開
    鑑定之採樣及本於專業之數據分析甚為完備詳細，而堪採取
    。至於第二次原審再送請中央警察大學鑑定「該校八十七年
    度大學部及二技班招生考試弊案成績異常考生答案卡成績一
    覽表關於成績空白原因及是否能鑑定扣案答案卡確實之更改
    題號，該校函覆說明二載明：「另有關本校是否可明確鑑定
    扣案答案卡（八十六學年度二技及專修科招生考試）之更改
    題號（以鉛筆墨跡相同成分為判斷依據）部分，因扣案答案
    卡遭更改者，均係擦拭過之答案欄雖留有極微量之碳墨，但
    均已滲入紙張纖維內，無法分析其成份，故已無法明確鑑定
    扣案答案卡之更改題號」等字義，有該校八十八年六月三十
    日（八八）校教字第八八二六八○號函可稽（第一審卷第八
    宗第二四○頁）。經核上述兩次鑑定內容不同，第一次係鑑
    定「鉛筆墨跡」，第二次係鑑定「更改題號」，而第二次鑑
    定之所以無法明確鑑定者乃係扣案答案卡之「更改題號」因
    扣案答案卡遭更改者，均係「擦拭過之答案欄」雖留有極微
    量之碳墨，但均已滲入紙張纖維內致無法鑑定。是第二次鑑
    定因涉及擦拭過之答案欄內碳墨極微量而無法鑑定」，然第
    一次鑑定採樣之答案欄上均有鉛筆墨跡，所不同者僅係有經
    塗改及未經塗改者。故不得以第二次鑑定結果否定第一次完
    備之採樣及翔實專業數據分析之結論。被告玄○○、卯○○
    於警訊時均稱覺得當年考試結果有異樣，玄○○並稱英文科
    目比往年都高，卯○○亦稱尤其英文科高出很多，寅○○於
    警訊時亦稱我覺得英文成績偏高，我本來以為五、六十分，
    可是考試成績為九十三分，宙○○於警訊時亦稱英文覺得較
    高等，從上觀之，被告卯○○於警訊時稱其英文科高出很多
    ，且其英文確有篡改之情形等，被告寅○○於警訊時亦稱我
    覺得英文成績偏高，我本來以為五、六十分，可是考試成績
    為九十三分，且其確有二科目確有篡改之情形等，亦有八十
    六年度招生考試篡改電腦答案卡題數表一份在卷可憑，按一
    般在考試結果未出來以前，考生是否能錄取，一般人並無把
    握，況縱然有把握之人，亦怕他人以其他非法之方法獲得上
    榜而把有把握之人擠出榜外，故亦有以行賄之方法，以獲得
    保障（即買保險之意），是尚難以其事後之成績如何，而推
    論其沒有行賄，是被告卯○○以其成績扣除篡改題之分數，
    亦達錄取之標準等，及中央警察大學函復稱86學年度二年制
    技術系考生，初試錄取結果寅○○為行政警察學系第二名錄
    取等，均難為被告有利之認定，尚難以其事後之成績如何，
    而推論其沒有行賄，被告玄○○、卯○○、寅○○、己○○
    、宙○○因而通過警大八十六年度二技班考試並進入警大就
    讀，亦有中央警察大學八十八年五月十日（八八）校教字第
    八六一八七一號函所附之本案起訴書所載各被告係參加該校
    何種考試、是否錄取並就讀之資料一份存卷可稽（偵查卷第
    五宗第七十六頁、偵查卷第二十一宗卷首、第一審卷第六宗
    第一○七頁至第一一○頁）。據此益足以佐證被告玄○○等
    五人有前述行賄之事實。綜上所述，本件得以認定被告玄○
    ○、卯○○、寅○○、己○○、宙○○等五人確有透過陳祥
    葳而行賄被告未○○，且經核以陳祥葳就透過其仲介之被告
    黃明博與隋長敏，均係每人收取一百萬元之賄款，故核以被
    告玄○○、卯○○、寅○○、己○○、宙○○等五人參加之
    考試科別與同案被告黃明博、隋長敏相同，且均係透過陳祥
    葳為仲介，而陳祥葳於仲介完畢後，係與同案被告黃明博、
    隋長敏等人之資料一併交付予同案被告未○○等情，足認被
    告玄○○、卯○○、寅○○、己○○、宙○○等五人之行賄
    金額，當係每人一百萬元，應堪認定。另有關陳祥葳交付予
    未○○之賄款依未○○於警訊、偵訊時所述係一百餘萬元，
    陳祥葳自始即否認犯行，而未○○嗣於偵訊、原審及本院審
    理中亦均否認犯行，故有關陳祥葳交付予被告未○○之金額
    ，以最低額一百萬元為認定依據，又為何此部分有多人行賄
    ，卻只收一百萬元，此乃陳祥葳係未○○之長官，他交待的
    ，未○○即照辦等，亦經同案被告未○○於檢察官偵查時供
    述明確（見八十七年度偵字第一二○二九號卷三第七十六頁
    背面）。證人翁聖陵八十八年八月四日在原審雖證稱八十六
    年十月曾向寅○○借款五十萬元，簽發五十萬元本票給寅○
    ○等語，證人蘇人和亦證述伊向寅○○推銷二十多萬元保險
    ，寅○○出示五十萬元本票，表示沒錢買保險云云。按決定
    買保險與否，其考量因素甚多，或有礙於人情而藉口沒錢而
    婉拒，或其他因素不一而足；又如被告寅○○於八十六年十
    月間能借予翁聖陵五十萬元，顯見其在十月之前經濟能力尚
    屬充裕，而本案認定被告寅○○行賄之時間為八十六年九月
    考試前，故上開二證人所證事實縱屬可信，因屬行賄後之事
    實，與本案無關連，不足為被告寅○○有利之認定。被告玄
    ○○於本院前審請求再傳訊辰○○、李相臣，被告寅○○於
    本院前審請求向警大函查八十七年十一月二十五日鑑定書內
    之答案卡上之號碼及姓名資料及函刑事警察局查八十六年度
    招生考試篡改電腦答案卡題數表何人製作及依據為何，被告
    宙○○於本院前審另請求函請警大查該校先後二次鑑定答案
    卡結果前後兩歧之原因等，因本件事證已明，核無必要查。
    綜上所述，被告玄○○、卯○○、寅○○、己○○、宙○○
    等五人前揭之所辯，均屬卸責之詞，不足採信，本件事證明
    確，被告玄○○、卯○○、寅○○、己○○、宙○○等人之
    犯行均堪認定。
三、被告申○○就前揭其所涉收賄之部分，業據證人天○○證述
    其確有向他收取一百萬元明確，被告申○○亦供稱確有為天
    ○○交款予未○○等語，且未○○亦供承申○○有為天○○
    交付八十萬元等語（見八十七年八月十一日偵訊筆錄─偵查
    卷第八宗第十三頁背面），本院審理時證人天○○亦為同前
    之供述（見本院九十七年四月九日審判筆錄）。本件天○○
    交付予被告申○○之金額係一百萬元，此為被告申○○所承
    認。惟被告申○○僅交款八十萬元予未○○乙節，亦據同案
    被告未○○供述明確（見八十七年八月十一日偵訊筆錄─偵
    查卷第八宗第十三頁背面），而本件係由天○○直接交付一
    百萬元予被告申○○，再由被告申○○直接交付予未○○，
    並未另由他人經手，且未○○於所有經他人仲介行賄者，原
    則上均僅收取每名考生八十萬元之賄款，餘則任由仲介者自
    行對外開價賺取差價，實無獨就被告申○○仲介之被告天○
    ○收取一百萬元之理，顯見其中之差價二十萬元，係由被告
    申○○所賺取無訛，證人王俊傑於檢察官偵查時亦證稱申○
    ○係白手套（見八十七年度偵字第一二○二九號卷一第一五
    ○頁背面），再參諸被告申○○所稱天○○部分係伊主動為
    其介紹學校老師之情節以觀（見原審八十八年九月十日訊問
    筆錄），堪認被告申○○為天○○介紹未○○之主要目的，
    無非意在從中賺取差價，是其與未○○間，有收受賄賂之犯
    意聯絡，實屬至為明白。又自未○○使用之筆記型電腦及桌
    上型個人電腦內，經解讀部分檔案後，發現部分參加八十七
    年度二技班之姓名，而天○○之姓名亦在其內，復有刑事警
    察局資訊室人員解析自前開電腦檔案後所列印之電腦名單一
    份存卷可參（偵查卷第十六宗第三九三）。而該電腦名單係
    刑事警察局資訊室人員自未○○之電腦資料所讀出後列印，
    並無增刪加減之情形，復據證人即刑事警察局資訊室人員高
    大宇、陳天一、楊凱勝、黃維和、李相臣、辰○○等人結證
    明確，並有其等所提出之補充資料二份存卷可參（八十八年
    五月五日、六月十六日訊問筆錄─原審卷第五宗第二七四頁
    至第二七五頁、第二八一頁至第二八二頁、第七宗第七十三
    頁至九十二頁）。原審並於八十八年六月十六日勘驗前開扣
    案之筆記型電腦結果，亦確有前開之電腦名單無訛，有原審
    製作之勘驗筆錄一份存卷可稽（參原審卷第七宗第五十九頁
    至第六十七頁）。查該扣案之筆記型電腦係未○○之配偶許
    斐絮提出乙節，業據證人許斐絮於警訊、偵訊及原審訊問時
    證述明確（八十七年八月二十五日警訊筆錄、八十七年九月
    十七日偵訊筆錄、八十八年九月十七日訊問筆錄─偵查卷第
    二宗第一三八頁、偵查卷第七宗第六十五頁、原審卷第八宗
    第二八四頁背面）。同案被告未○○於偵訊時亦供承該電腦
    名單內之各考生姓名均係其輸入陸續所得之名單等語，並於
    該等名單上簽名在案（偵查卷第十六宗第三八五頁至第四○
    五頁、第三宗第七十三頁背面）。可證未○○確有收到天○
    ○之賄款及個人資料無訛。綜上所述，被告申○○前揭之所
    辯，係事後卸責之詞，不足採信，本件事證明確，其確有前
    揭之收賄之犯行堪以認定。
四、訊據被告甲○○否認有前揭事實其所涉之行賄犯行，辯稱我
    沒有送錢，沒有做這些事云云，訊據被告庚○○、癸○○、
    午○○、Ａ○○均否認有前揭事實其各所涉之行賄犯行，被
    告庚○○、午○○、Ａ○○均辯稱我沒有行賄，被告癸○○
    並辯稱以我的實力可以考上，不須行賄云云，然被告甲○○
    確曾於前揭時地先交付現金四十萬元予未○○，嗣又再交付
    餘款三十萬元予王俊傑，由王俊傑轉交予未○○之事實，業
    據證人王俊傑於警訊及偵訊時證述明確（見八十七年八月十
    日、八月十八日警訊筆錄、八月十日、八月二十四日偵訊筆
    錄─偵查卷第一宗第一四六頁、第二宗第八一頁背面、第一
    宗第一四九頁背面至第一五○頁、第二宗第一三六頁）。證
    人王俊傑於警訊中證稱未○○確有要伊去找伊當時實習單位
    之學長，看有無欲報考警大者，渠可幫助考上，而伊即分別
    詢問甲○○及黃瑞煌（業經原審判決確定）等人（見上述王
    俊傑八十七年八月十日警訊筆錄）。證人黃瑞煌於警訊時亦
    稱王俊傑有告訴他甲○○是以同樣的方法考入八十六年度警
    大二技及其自白書亦載明此事等（見八十七年度偵字第一二
    ○三○號卷第十六頁背面、八十七年度偵字第一二四六一號
    卷一第一二四頁、另一編號係第九六頁），被告甲○○之八
    十六年度二技班考試答案卡確有遭塗改，除有該答案卡扣案
    可稽外，並有中央警察大學八十七年十一月二十五日（八七
    ）校科字第八七五六三一號函暨所附鑑定書與刑事警察局八
    十七年十一月二十日（八七）刑偵(二)字第九○○○二號移送
    書內所附之「八十六年度招生考試篡改電腦答案卡題數表」
    各一份在卷可憑。被告甲○○因而通過警大八十六年度二技
    班考試並進入警大就讀，亦有中央警察大學八十八年五月十
    日（八八）校教字第八六一八七一號函所附之本案起訴書所
    載各被告係參加該校何種考試、是否錄取並就讀之資料一份
    存卷可稽（見偵查卷第五宗第七六頁、第二一宗卷首、原審
    卷第六宗第一○七頁至第一一○頁）。又被告庚○○確有前
    開其之犯行乙節，業據證人酉○○、黃○○於原審及本院供
    述明確，並有酉○○自撰之自白書一份附卷可稽（見酉○○
    八十八年五月一日、九月十日訊問筆錄─原審卷第五宗第九
    四頁至第九八背面、第十宗第二六○頁、自白書係於第二宗
    第一六一頁至第一六三頁；黃○○八十七年八月十八日、九
    月十一日偵訊筆錄、原審八十八年九月十日訊問筆錄─偵查
    卷第八宗第三八頁背面、第六二頁、原審卷第十宗第二六一
    頁、本院九十七年三月十九日審判筆錄）。另被告癸○○、
    午○○、Ａ○○確有前揭行賄犯行，業據證人黃○○於偵查
    中及原審調查時，供述明確（見八十七年八月十八日、九月
    十一日偵訊筆錄、原審八十八年九月十日訊問筆錄─偵查卷
    第八宗第三八頁背面、第六二頁、原審卷第十宗第二六一頁
    背面），本院審理時亦到庭供述上開行賄事實（見本院九十
    七年三月十九日審判筆錄）。被告庚○○、癸○○、午○○
    、Ａ○○與酉○○均報考警大八十七年度二技班考試，且通
    過初試，惟因警大查覺該考試有舞弊情事，複試時則未通過
    ，亦有警大八十八年五月十日（八八）校教字第八八一八七
    一號函所附本案起訴書所載各被告參加該校何種考試、是否
    錄取並就讀之資料各一份在卷可參（見偵查卷第五宗第十九
    頁至第二十二頁、原審卷第六宗第一○七頁至第一一七頁）
    。被告庚○○、癸○○、午○○、Ａ○○與酉○○初試之電
    腦答案卡經予以人工重新核分結果，均與初試電腦閱卷之核
    分有甚大之差異，復有中央警察大學八十七年十一月十八日
    （八七）校教字第八七五六二七號函暨所附之「中央警察大
    學八十七學年度二技班招生考試弊案成績異常考生答案卡成
    績一覽表」、「中央警察大學八十七學年度大學部招生考試
    弊案成績異常考生答案卡成績一覽表」各一份在卷可憑（偵
    查卷第五宗第十九頁至第二三頁）。又自未○○使用之筆記
    型電腦及桌上型個人電腦內，經解讀部分檔案後，發現部分
    參加八十七年度二技班之姓名，而被告庚○○、癸○○、午
    ○○、Ａ○○及酉○○之姓名亦在其內，復有刑事警察局資
    訊室人員解析自前開電腦檔案後所列印之電腦名單一份存卷
    可參（偵查卷第十六宗第三九二頁及第四○四頁）。而該電
    腦名單係刑事警察局資訊室人員自未○○之電腦資料所讀出
    後列印，並無增刪加減之情形，復據證人即刑事警察局資訊
    室人員高大宇、陳天一、楊凱勝、黃維和、李相臣、辰○○
    等人結證明確，並有其等所提出之補充資料二份存卷可參（
    八十八年五月五日、六月十六日訊問筆錄─原審卷第五宗第
    二七四頁至第二七五頁、第二八一頁至第二八二頁、第七宗
    第七十三頁至九十二頁）。原審並於八十八年六月十六日勘
    驗前開扣案之筆記型電腦結果，亦確有前開之電腦名單無訛
    ，有原審製作之勘驗筆錄一份存卷可稽（參原審卷第七宗第
    五十九頁至第六十七頁）。查該扣案之筆記型電腦係未○○
    之配偶許斐絮提出乙節，業據證人許斐絮於警訊、偵訊及原
    審訊問時證述明確（八十七年八月二十五日警訊筆錄、八十
    七年九月十七日偵訊筆錄、八十八年九月十七日訊問筆錄
    ─偵查卷第二宗第一三八頁、偵查卷第七宗第六十五頁、原
    審卷第八宗第二八四頁背面）。同案被告未○○於偵訊時亦
    供承該電腦名單內之各考生姓名均係其輸入陸續所得之名單
    等語，並於該等名單上簽名在案（偵查卷第十六宗第三八五
    頁至第四○五頁、第三宗第七十三頁背面）。觀之該電腦名
    單上於各報考人資料最後分別註記「e」、「s」、「f」、
    「w 」、「n」等英文字母，依同案被告未○○指稱：「e」
    是「even」表示「未定」，已談妥尚未收到錢；「s」是「
    sure 」，已確定並收到錢；「f」是「flunk」，是不要的
    意思（因為他資格不符）；「w」是誤輸入，本來要輸入「e
    」；「n」是「naive」，是有提到，但尚不知道要不要等語
    明確（偵查卷第一宗第二七七頁背面）。而稽之前述電腦名
    單內之記載關於被告庚○○部分記載「tainan,adm,s」，酉
    ○○部分記載「tainan,ci,s」，被告癸○○部分記載「Chu
    ngI,adm, S」，被告午○○部分記載「chungcity,under,
    s,ci」，被告Ａ○○部分記載「paofour,adm,s」，可證未
    ○○確有收到被告庚○○、癸○○、午○○、Ａ○○及酉○
    ○之賄款及個人資料無訛。又按自白乃係被告對己不利之陳
    述，本件酉○○苟未有如前述行賄犯行，渠既於偵查之初即
    已否認犯罪，又何須於原審中始更為自白？況其經原審判處
    罪刑後，亦未對原判決表示不服，足徵酉○○於原審中之自
    白非虛，其所言關於被告庚○○如何告知伊行賄管道、所需
    金額及催促伊交款之經過等情，允有可信。再黃○○先後於
    八十七年八月十八日及同年九月十一日均證稱被告庚○○有
    透過甲○○行賄，雖其嗣於八十八年七月三十一日改稱伊不
    記得了云云，惟衡諸經驗法則，當事人或證人於案發當初所
    為之供述，因較少權衡利害得失或受他人之干預，自較事後
    翻異之詞為可信，故除非可證明其更異之詞與事實更為相符
    ，或其初供係虛偽者外，自不得任意捨棄初供不採（最高法
    院著有七十三年台上字第三九九八號、八十二年度台上字第
    五三一一號、八十三年度台上字第三二四三號等判決可資參
    照）。本件既查無其他證據可證黃○○上開不利於被告庚○
    ○之初供為不實，揆諸前揭說明，其該部分所言即應有可採
    。又按一般在考試結果未出來以前，考生是否能錄取，一般
    人並無把握，況縱然有把握之人，亦怕他人以其他非法之方
    法獲得上榜而把有把握之人擠出榜外，故亦有以行賄之方法
    ，以獲得保障（即買保險之意），是被告癸○○稱以其實力
    可以考上，不須行賄等，自無可採，被告癸○○、午○○、
    Ａ○○確有前揭行賄犯行之事證，被告Ａ○○所言不認識甲
    ○○之辯解，顯屬卸責之詞，要無可信。被告癸○○所稱於
    八十七年一、二月間，有請甲○○幫我買二技考試的書，是
    買憲法、警察法規、刑法、刑事訴訟法、勤務條例等云云，
    核與被告甲○○所稱係幫癸○○買警察法規、警察勤務及英
    文三本之內容有異，渠等此部分所言，亦無可採。至於被告
    午○○之准考證號碼三四一五○號，雖為上述電腦名單誤載
    為三四一五九號，然因有關被告之姓名及其服務單位並無錯
    誤，且該誤載並不影響被告確有之行賄，是於前揭認定尚無
    影響。被告庚○○請求再傳訊黃○○，惟證人黃○○於原審
    已陳明，被告午○○、Ａ○○請求勘驗電腦名單轉檔、解讀
    之錄影帶等，因本件事證已明，核無必要。綜上所述被告甲
    ○○確有交付賄款七十萬元予未○○，並經由未○○之協助
    而通過警大八十六年度二技班考試，被告庚○○及酉○○確
    有經由被告甲○○行賄未○○，被告癸○○、午○○、Ａ○
    ○確有經由同案被告甲○○及黃○○行賄被告未○○之事證
    ，至為明顯，被告甲○○、庚○○、癸○○、午○○、Ａ○
    ○前揭之所辯，無非卸責之詞，不足採信，本件事證明確，
    被告甲○○、庚○○、癸○○、午○○、Ａ○○等人之犯行
    均堪認定。
五、訊據被告子○○否認有前揭事實其所涉之行賄犯行，辯稱我
    沒有行賄，我有心律不整云云，然查被告子○○確係經由案
    外人李三明行賄未○○，且交付之賄款係九十萬元乙節，業
    據同案被告未○○於警訊及偵訊中供述明確（未○○八十七
    年八月十二日、九月三日警訊筆錄、八十七年九月九日偵訊
    筆錄─偵查卷第一宗第十七頁背面、偵查卷第三宗第五五頁
    、第七六頁）。證人黃○○於警訊時亦證稱八十六年我考入
    後，李三明才告訴我，他另外介紹一名他高中的學長叫子○
    ○和我一樣以行賄方式作弊考入警大等（見八七年度偵字第
    一二○三○號卷第九十一頁背面），本院審理時亦為相同供
    述（見本院九十七年三月十九日審判筆錄）。又被告子○○
    之八十六學年度二技班考試答案卡確有遭塗改，除有該答案
    卡扣案可稽外，並有中央警察大學八十七年十一月二十五日
    （八七）校科字第八七五六三一號函並附鑑定書明載：「八
    十六年二技考生答案卡所有經採樣分析之塗改鉛筆墨跡係分
    別由兩種含不同成份筆芯之鉛筆所劃成。八十六年大學部及
    專修科考生答案卡所有經採樣分析之塗改鉛筆墨跡係由同一
    種成份筆芯之鉛筆所劃成，但與用於塗改同年二技考生答案
    卡之兩種鉛筆筆芯成份均不同」（偵查卷第五宗第七十六頁
    至第八十二頁），且有內政部警政署刑事警察局八十七年十
    一月二十日（八七）刑偵(二)字第九○○○二號移送書內所附
    之「八十六年度招生考試篡改電腦答案卡題數表」（偵查卷
    第二十一宗第一─十六頁）在卷可憑。又扣案答案卡第一次
    送請中央警察大學就該等答案卡之「鉛筆墨跡鑑識」，該校
    乃就每一位考生之數張卡片中包括經塗改卡片及未經塗改卡
    片者，所有卡片均採樣。其餘同一考生之卡片均經塗改者，
    部分考生之所有卡片均採樣，部分考生則隨機採樣，八十六
    學年度答案卡一○九張採樣其中之七十八張。而採樣時以黏
    有雙面碳膠之樣品座直接黏取答案卡劃有鉛筆墨跡之答案欄
    ，每一張答案卡採兩個不同題號上之答案欄。再就採得樣品
    以掃描電子顯微╱Ｘ射線能譜分析法進行元素分析，分析時
    以掃瞄電子顯微鏡觀察選取含鉛筆碳墨之部分，畫面放大至
    五百倍，蒐集整個畫面之Ｘ射線訊號達一定時間後，進行元
    素辨認（定性分析），結果可測得鉛筆筆芯主要成分之一（
    黏土）所含之矽、鋁、鎂、鈣、鉀、鐵、鈦等元素，其中同
    一樣品不同畫面測得之元素中以矽、鋁、鎂三種元素之波峰
    強度再現性最高。乃以內建標準樣品進行矽、鋁、鎂三種元
    素之定量分析，最後以三種元素含量總和為百分之百求出矽
    、鋁、鎂三種元素之百分含量。每一答案欄採得樣品均於鉛
    筆墨跡部分擇取三個五百倍畫面進行分析；另再分析一個無
    鉛筆墨跡之五百倍畫面供為控制樣品，以排除紙張表面成份
    干擾分析結果之可能性。計每一張採樣卡片測得六組鉛筆墨
    跡部分之矽、鋁、鎂三種元素百分含量之數據以為分析，而
    鑑定結果與八十六學年度答案卡有關者之結論如左：(1)考生
    答案卡含經塗改及未經塗改者，同一人所有未經塗改之答案
    卡鉛筆墨跡成份均相同，同一人所有經塗改之答案卡鉛筆墨
    跡成份亦均相同，但同一人經塗改與未經塗改之鉛筆墨跡成
    份均不相同。(2)八十六年二技考生答案卡所有經採樣分析之
    塗改鉛筆墨跡係分別由兩種含不同成份筆芯之鉛筆所劃成。
    八十六年大學部及專修科考生答案卡所有經採樣分析之塗改
    鉛筆墨跡係由同一種成份筆芯之鉛筆所劃成，但與用於塗改
    同年二技考生答案卡之兩種鉛筆筆芯成份均不同。」以上有
    該校八十七年十一月二十五日（八七）校科字第八七五六三
    一號函所附鑑定書可考（偵查卷第五宗第七十六頁至第八十
    二頁），足見上開鑑定之採樣及本於專業之數據分析甚為完
    備詳細，而堪採取。至於第二次原審再送請中央警察大學鑑
    定「該校八十七年度大學部及二技班招生考試弊案成績異常
    考生答案卡成績一覽表關於成績空白原因及是否能鑑定扣案
    答案卡確實之更改題號，該校函覆說明二載明：「另有關本
    校是否可明確鑑定扣案答案卡（八十六學年度二技及專修科
    招生考試）之更改題號（以鉛筆墨跡相同成分為判斷依據）
    部分，因扣案答案卡遭更改者，均係擦拭過之答案欄雖留有
    極微量之碳墨，但均已滲入紙張纖維內，無法分析其成份，
    故已無法明確鑑定扣案答案卡之更改題號」等字義，有該校
    八十八年六月三十日（八八）校教字第八八二六八○號函可
    稽（第一審卷第八宗第二四○頁）。經核上述兩次鑑定內容
    不同，第一次係鑑定「鉛筆墨跡」，第二次係鑑定「更改題
    號」，而第二次鑑定之所以無法明確鑑定者乃係扣案答案卡
    之「更改題號」因扣案答案卡遭更改者，均係「擦拭過之答
    案欄」雖留有極微量之碳墨，但均已滲入紙張纖維內致無法
    鑑定。是第二次鑑定因涉及擦拭過之答案欄內碳墨極微量而
    無法鑑定」，然第一次鑑定採樣之答案欄上均有鉛筆墨跡，
    所不同者僅係有經塗改及未經塗改者。故不得以第二次鑑定
    結果否定第一次完備之採樣及翔實專業數據分析之結論。再
    扣案答案卡遭塗改之題號雖無法鑑定，然由前揭二次鑑定函
    覆內容及扣案答案卡答案欄鉛筆墨跡痕跡，在在顯示答案卡
    確實有遭塗改。而考生參加考試時，帶數支筆應試或塗改答
    案卡，雖符常情，被告子○○確係經由案外人李三明行賄被
    告未○○，且交付之賄款係九十萬元乙節，業據同案被告未
    ○○於警訊及偵訊中供述明確，且參之未○○在上萬名考生
    中抽出被告之答案卡後，再逐一塗改答案，其舞弊方法之繁
    複，並參之本案其他被告有部分坦承行賄者之答案卡亦確有
    遭竄改各節，足以佐證被告之答案卡遭竄改與其之行賄間確
    有相當因果關係。被告子○○因而通過警大八十六年度二技
    班考試並進入警大就讀，亦有中央警察大學八十八年五月十
    日（八八）校教字第八六一八七一號函所附之本案起訴書所
    載各被告係參加該校何種考試、是否錄取並就讀之資料一份
    存卷可稽（偵查卷第五宗第七十六頁、第一審卷第六宗第一
    ○七頁至第一一○頁）。故足認被告子○○確有透過李三明
    交付賄款九十萬元予未○○，並經由未○○之協助而通過警
    大八十六年度二技班考試。被告子○○所為前揭之辯解，尚
    屬卸責之詞，不足採信。本件事證明確，被告子○○犯行堪
    予認定。
六、訊據被告莫上毅（原名巳○○）、地○○、壬○○均否認有
    前揭事實其所涉之行賄犯行，被告莫上毅、地○○、壬○○
    均辯稱我沒有行賄云云，然查被告莫上毅、地○○、壬○○
    確係直接與未○○接觸，而每名代價是三十萬元至五十萬元
    不等乙節，業據同案被告未○○於警訊時供述明確（未○○
    八十七年八月十二日、八月二十七日警訊筆錄、八十七年九
    月九日偵訊筆錄─偵查卷一宗第十七頁背面、第二宗第一六
    六頁、第三宗第七六頁），又同案被告未○○於八十七年八
    月二十七日及同年九月三日警訊中，翻異其先前於八十七年
    八月十二日在警訊中所述「．．．地○○介紹壬○○一人．
    ．．另有巳○○、地○○等人是直接與我接觸的。代價每名
    實際到我手裡大概三十萬元至五十萬元．．．」之供詞，改
    稱「．．．透過地○○介紹之壬○○及巳○○．．．地○○
    ．．．等四人，基於情誼關係，我未向他們收取賄款．．．
    」及「．．．壬○○於八十六年度參加考試並沒有透過我修
    改成績．．．」云云。惟衡諸經驗法則，當事人或證人於案
    發當初所為之供述，因較少權衡利害得失或受他人之干預，
    自較事後翻異之詞為可信，故除非可證明其更異之詞與事實
    更為相符，或其初供係虛偽者外，自不得任意捨棄初供不採
    （最高法院著有七十三年台上字第三九九八號、八十二年度
    台上字第五三一一號、八十三年度台上字第三二四三號等判
    決可資參照）。本件既查無其他證據可證同案被告未○○上
    開不利於被告莫上毅（原名巳○○）、地○○及壬○○之初
    供為不實，揆諸前揭說明，其該部分所言即應有可採。又同
    案被告未○○於警局初訊時，並未敘及係免費幫被告巳○○
    、地○○、壬○○塗改成績，未○○係收錢幫人舞弊考上警
    大之人，被告莫上毅、地○○、壬○○與未○○並無特殊之
    交情到其願意免費為其舞弊之事證，故未○○嗣後另稱係義
    務幫忙云云，係為免被沒收或追繳賄款所為卸責之詞，不足
    採信，至於本件被告莫上毅、地○○及壬○○行賄被告未○
    ○之金額究係三十萬元或五十萬元或公訴人所稱之五十萬元
    以上乙節，因同案被告未○○於警訊時係供稱每名代價是三
    十萬元至五十萬不等等語，嗣於偵訊、原審及本院審理時即
    全部否認犯行，而被告莫上毅、地○○與壬○○亦均否認犯
    行，當以最低之三十萬元認定對被告較為有利，故未○○係
    收得被告莫上毅、地○○及壬○○交付之賄款各三十萬元。
    又被告莫上毅、地○○之八十六學年度二技班考試答案卡及
    被告壬○○之八十六年度專修班考試答案卡確有遭塗改，除
    有各該答案卡扣案可稽外，並有中央警察大學八十七年十一
    月二十五日（八七）校科字第八七五六三一號函並附鑑定書
    明載：「1.考生答案卡含經塗改及未經塗改卡片者，同一人
    所有未經塗改之答案卡鉛筆墨跡成分均相同，同一人所有經
    塗改之答案卡鉛筆墨跡成分亦均相同，但同一人經塗改與未
    經塗改之鉛筆墨跡成分均不相同。2.八十六年二技考生答案
    卡所有經採樣分析之塗改鉛筆墨跡係分別由兩種含不同成份
    筆芯之鉛筆所劃成。八十六年大學部及專修科考生答案卡所
    有經採樣分析之塗改鉛筆墨跡係由同一種成份筆芯之鉛筆所
    劃成，但與用於塗改同年二技考生答案卡之兩種鉛筆筆芯成
    份均不同．．．」（偵查卷第五宗第七十六頁至第八十二頁
    ），再扣案答案卡第一次送請中央警察大學就該等答案卡之
    「鉛筆墨跡鑑識」，該校乃就每一位考生之數張卡片中包括
    經塗改卡片及未經塗改卡片者，所有卡片均採樣。其餘同一
    考生之卡片均經塗改者，部分考生之所有卡片均採樣，部分
    考生則隨機採樣，八十六學年度答案卡一○九張採樣其中之
    七十八張。而採樣時以黏有雙面碳膠之樣品座直接黏取答案
    卡劃有鉛筆墨跡之答案欄，每一張答案卡採兩個不同題號上
    之答案欄。再就採得樣品以掃描電子顯微╱Ｘ射線能譜分析
    法進行元素分析，分析時以掃瞄電子顯微鏡觀察選取含鉛筆
    碳墨之部分，畫面放大至五百倍，蒐集整個畫面之Ｘ射線訊
    號達一定時間後，進行元素辨認（定性分析），結果可測得
    鉛筆筆芯主要成分之一（黏土）所含之矽、鋁、鎂、鈣、鉀
    、鐵、鈦等元素，其中同一樣品不同畫面測得之元素中以矽
    、鋁、鎂三種元素之波峰強度再現性最高。乃以內建標準樣
    品進行矽、鋁、鎂三種元素之定量分析，最後以三種元素含
    量總和為百分之百求出矽、鋁、鎂三種元素之百分含量。每
    一答案欄採得樣品均於鉛筆墨跡部分擇取三個五百倍畫面進
    行分析；另再分析一個無鉛筆墨跡之五百倍畫面供為控制樣
    品，以排除紙張表面成份干擾分析結果之可能性。計每一張
    採樣卡片測得六組鉛筆墨跡部分之矽、鋁、鎂三種元素百分
    含量之數據以為分析，此有該校八十七年十一月二十五日（
    八七）校科字第八七五六三一號函所附鑑定書可考（偵查卷
    第五宗第七十六頁至第八十二頁），足見上開鑑定之採樣及
    本於專業之數據分析甚為完備詳細，而堪採取。又考生參加
    考試時，帶數支筆應試或塗改答案卡，雖符常情，惟被告莫
    上毅、地○○、壬○○確向未○○行賄，業據同案被告未○
    ○於警訊時供述明確，且參之未○○在上萬名考生中抽出被
    告之答案卡後，再逐一塗改答案，其舞弊方法之繁複，並參
    之本案其他被告有部分坦承行賄者之答案卡亦確有遭竄改各
    節，足以佐證被告之答案卡遭竄改與其之行賄間確有相當因
    果關係。復有內政部警政署刑事警察局八十七年十一月二十
    日（八七）刑偵(二)字第九○○○二號移送書內所附之「八十
    六年度招生考試篡改電腦答案卡題數表」（偵查卷第二十一
    宗第一─十六頁）在卷可憑。被告莫上毅、地○○因而通過
    警大八十六年度二技班考試並進入警大就讀，被告壬○○因
    而通過警大八十六年度專修班考試並進入警大就讀，亦有中
    央警察大學八十八年五月十日（八八）校教字第八六一八七
    一號函所附之本案起訴書所載各被告係參加該校何種考試、
    是否錄取並就讀之資料一份存卷可稽（偵查卷第五宗第七十
    六頁、第一審卷第六宗第一○七頁至第一一○頁）。足認被
    告莫上毅、地○○、壬○○確各有交付賄款三十萬元予未○
    ○，並經由未○○之協助而通過警大八十六年度二技班、專
    修班考試。再被告莫上毅雖中央警察大學函復稱86學年度二
    年制技術系考生，初試錄取結果，莫上毅係消防學系第一名
    錄取等，惟按一般在考試結果未出來以前，考生是否能錄取
    ，一般人並無把握，況縱然有把握之人，亦怕他人以其他非
    法之方法獲得上榜而把有把握之人擠出榜外，故亦有以行賄
    之方法，以獲得保障（即買保險之意），是尚難以其事後之
    成績如何，而推論其沒有行賄，是被告被告莫上毅雖依中央
    警察大學函復稱86學年度二年制技術系考生，初試錄取結果
    ，莫上毅係消防學系第一名錄取，尚難為被告有利之認定，
    尚難以其事後之成績如何，而推論其沒有行賄，況證人黃○
    ○於原審、偵查、警訊時亦稱有聽莫上毅說有行賄等事（見
    八十七年度聲羈字第四七五號卷第四頁、八十七年度偵字第
    一二○三一號卷第八頁背面、八十七年度偵字第一二四六一
    號卷一第八三頁背面、另一編號為五五頁背面），本院審理
    時證稱：「（檢方請你指證向你行賄的人，當時你的心理狀
    態如何？你的記憶狀態如何？）我那時很害怕，那時突然沒
    有工作，壓力很大。記憶狀態還好。」；「（八十八年七月
    三十一日原審訊問你時，你稱檢察官拿一個名單給你勾選，
    不記得了，檢察官要你指證的時候是否很清楚，很正確的指
    證？）應該正確」；「（現在你所指證的人，未○○、甲○
    ○都否認，你如何解釋？）我有收，我有送錢給未○○」等
    語（見本院前審九十七年三月十九日審判筆錄）。被告地○
    ○於本院前審請求傳訊證人霍春享、董正談、邢台平、柯俊
    吉，及將扣案保管之八十六年度警大招生考試答案卡再送交
    法務部調查局鑑定，因董正談、邢台平、柯俊吉在原審均已
    到庭作證，且本件事證已明，核無必要。綜上所述，被告莫
    上毅、地○○、壬○○三人前揭之所辯，無非卸責之詞，不
    足採信，本件事證明確，其三人之犯行均堪認定。
七、訊據被告乙○○否認有前揭事實其所涉之行賄犯行，辯稱我
    沒有行賄云云，然查被告乙○○確係經由案外人鄭振豐之介
    紹後，再由鄭振豐交付賄款予未○○，且每名考生行賄代價
    是三十萬元至五十萬元不等乙節，業據同案被告未○○於警
    訊時供述明確（見未○○八十七年八月十二日、八月二十七
    日警訊筆錄─偵查卷第一宗第十七頁背面、第二宗第一六六
    頁）。證人鄭振豐於警訊時亦證稱確有帶被告乙○○至警大
    購買書籍，並且至未○○之辦公室中泡茶等語（見鄭振豐八
    十七年八月十八日警訊筆錄─偵查卷第二宗第七四頁）。被
    告乙○○之八十六學年度二技班考試答案卡確有遭塗改，除
    有該答案卡扣案可稽外，並有中央警察大學八十七年十一月
    二十五日（八七）校科字第八七五六三一號函並附鑑定書明
    載：「八十六年二技考生答案卡所有經採樣分析之塗改鉛筆
    墨跡係分別由兩種含不同成份筆芯之鉛筆所劃成。八十六年
    大學部及專修科考生答案卡所有經採樣分析之塗改鉛筆墨跡
    係由同一種成份筆芯之鉛筆所劃成，但與用於塗改同年二技
    考生答案卡之兩種鉛筆筆芯成份均不同」（偵查卷第五宗第
    七十六頁至第八十二頁），又扣案答案卡第一次送請中央警
    察大學就該等答案卡之「鉛筆墨跡鑑識」，該校乃就每一位
    考生之數張卡片中包括經塗改卡片及未經塗改卡片者，所有
    卡片均採樣。其餘同一考生之卡片均經塗改者，部分考生之
    所有卡片均採樣，部分考生則隨機採樣，八十六學年度答案
    卡一○九張採樣其中之七十八張。而採樣時以黏有雙面碳膠
    之樣品座直接黏取答案卡劃有鉛筆墨跡之答案欄，每一張答
    案卡採兩個不同題號上之答案欄。再就採得樣品以掃描電子
    顯微╱Ｘ射線能譜分析法進行元素分析，分析時以掃瞄電子
    顯微鏡觀察選取含鉛筆碳墨之部分，畫面放大至五百倍，蒐
    集整個畫面之Ｘ射線訊號達一定時間後，進行元素辨認（定
    性分析），結果可測得鉛筆筆芯主要成分之一（黏土）所含
    之矽、鋁、鎂、鈣、鉀、鐵、鈦等元素，其中同一樣品不同
    畫面測得之元素中以矽、鋁、鎂三種元素之波峰強度再現性
    最高。乃以內建標準樣品進行矽、鋁、鎂三種元素之定量分
    析，最後以三種元素含量總和為百分之百求出矽、鋁、鎂三
    種元素之百分含量。每一答案欄採得樣品均於鉛筆墨跡部分
    擇取三個五百倍畫面進行分析；另再分析一個無鉛筆墨跡之
    五百倍畫面供為控制樣品，以排除紙張表面成份干擾分析結
    果之可能性。計每一張採樣卡片測得六組鉛筆墨跡部分之矽
    、鋁、鎂三種元素百分含量之數據以為分析，而鑑定結果與
    八十六學年度答案卡有關者之結論如左：考生答案卡含經
    塗改及未經塗改者，同一人所有未經塗改之答案卡鉛筆墨跡
    成份均相同，同一人所有經塗改之答案卡鉛筆墨跡成份亦均
    相同，但同一人經塗改與未經塗改之鉛筆墨跡成份均不相同
    。八十六年二技考生答案卡所有經採樣分析之塗改鉛筆墨
    跡係分別由兩種含不同成份筆芯之鉛筆所劃成。八十六年大
    學部及專修科考生答案卡所有經採樣分析之塗改鉛筆墨跡係
    由同一種成份筆芯之鉛筆所劃成，但與用於塗改同年二技考
    生答案卡之兩種鉛筆筆芯成份均不同」，以上有該校八十七
    年十一月二十五日（八七）校科字第八七五六三一號函所附
    鑑定書可考（偵查卷第五宗第七十六頁至第八十二頁），足
    見上開鑑定之採樣及本於專業之數據分析甚為完備詳細，而
    堪採取。至於第二次原法院再送請中央警察大學鑑定「該校
    八十七年度大學部及二技班招生考試弊案成績異常考生答案
    卡成績一覽表關於成績空白原因及是否能鑑定扣案答案卡確
    實之更改題號，該校函覆說明二載明：「另有關本校是否可
    明確鑑定扣案答案卡（八十六學年度二技及專修科招生考試
    ）之更改題號（以鉛筆墨跡相同成分為判斷依據）部分，因
    扣案答案卡遭更改者，均係擦拭過之答案欄雖留有極微量之
    碳墨，但均已滲入紙張纖維內，無法分析其成份，故已無法
    明確鑑定扣案答案卡之更改題號」等字義，有該校八十八年
    六月三十日（八八）校教字第八八二六八○號函可稽（第一
    審卷第八宗第二四○頁）。經核上述兩次鑑定內容不同，第
    一次係鑑定「鉛筆墨跡」，第二次係鑑定「更改題號」，而
    第二次鑑定之所以無法明確鑑定者乃係扣案答案卡之「更改
    題號。」因扣案答案卡遭更改者，均係「擦拭過之答案欄」
    雖留有極微量之碳墨，但均已滲入紙張纖維內致無法鑑定。
    是第二次鑑定因涉及擦拭過之答案欄內碳墨極微量而無法鑑
    定」，然第一次鑑定採樣之答案欄上均有鉛筆墨跡，所不同
    者僅係有經塗改及未經塗改者。故不得以第二次鑑定結果否
    定第一次完備之採樣及翔實專業數據分析之結論。復有內政
    部警政署刑事警察局八十七年十一月二十日（八七）刑偵(二)
    字第九○○○二號移送書內所附之「八十六年度招生考試篡
    改電腦答案卡題數表」（偵查卷第二十一宗第一─十六頁）
    在卷可憑。被告乙○○因而通過警大八十六年度二技班考試
    並進入警大就讀，亦有中央警察大學八十八年五月十日（八
    八）校教字第八六一八七一號函所附之本案起訴書所載各被
    告係參加該校何種考試、是否錄取並就讀之資料一份存卷可
    稽（偵查卷第五宗第七十六頁、原審卷第六宗第一○七頁至
    第一一○頁）。故足認被告乙○○確有交付賄款三十萬元予
    同案被告未○○，並經由同案被告未○○之協助而通過警大
    八十六年度二技班考試。至本件被告乙○○行賄未○○之金
    額究係三十萬元或五十萬元或公訴人所稱之五十萬元以上乙
    節，因同案被告未○○於警訊時係供稱每名代價是三十萬元
    至五十萬不等等語，嗣於偵訊、原審及本院審理時即全部否
    認犯行，而被告乙○○亦均否認犯行，當以最低之三十萬元
    認定對被告較為有利。同案被告未○○雖於八十七年九月三
    日警訊中，翻異其先前於八十七年八月十二日在警訊中所述
    「．．．．鄭振豐介紹乙○○一人．．．代價每名實際到我
    手裡大概三十萬元至五十萬元．．．」之供詞，改稱鄭振豐
    與乙○○至警大時，並未與伊談及考試之事云云，核其供述
    與其自身利益有關，無非避就且迴護被告乙○○之詞，不足
    採信。被告於本院前審請求傳訊證人鄭振豐、孟意輝，惟證
    人鄭振豐於本院更一審已到庭作證，且本件事證已明，被告
    之請求，核無必要。綜上所述，被告乙○○前揭之所辯，無
    非卸責之詞，不足採信，本件事證明確，被告之犯行堪以認
    定。
八、訊據被告宇○○否認有前揭事實其所涉之收賄犯行，辯稱我
    沒有收受賄款云云，然查有關宇○○與未○○有收受賄賂犯
    意聯絡之黃○○以轉交未○○之事實，業據陳國民於警訊、
    偵查及原審中坦承不諱，核與證人黃○○於本院之供述相符
    （見本院九十七年三月十九日審判筆錄）。且被告未○○亦
    供述確曾先後自宇○○收受陳國民所行賄之八十萬元之現款
    （見未○○八十七年八月十二日警訊筆錄、八十七年八月十
    一日、九月九日偵訊筆錄─偵查卷第一宗第十五頁背面至第
    十六頁、第八宗第十三頁、第三宗第七五頁背面至第八○頁
    背面）。而陳國民初試之電腦答案卡經予以人工重新核分結
    果，均與初試電腦閱卷之核分有甚大之差異，復有中央警察
    大學八十七年十一月十八日（八七）校教字第八七五六二七
    號函暨所附之「中央警察大學八十七學年度二技班招生考試
    弊案成績異常考生答案卡成績一覽表」、「中央警察大學八
    十七學年度大學部招生考試弊案成績異常考生答案卡成績一
    覽表」各一份在卷可憑（偵查卷第五宗第十九頁至第二三頁
    ）。有關陳國民均報考警大八十七年度二技班考試，且通過
    初試，惟因警大查覺該考試有舞弊情事，複試時則未通過，
    亦有警大八十八年五月十日（八八）校教字第八八一八七一
    號函所附本案起訴書所載各被告參加該校何種考試、是否錄
    取並就讀之資料各一份在卷可參（見偵查卷第五宗第十九頁
    至第二十二頁、原審卷第六宗第一○七頁至第一一七頁）。
    又自未○○使用之筆記型電腦及桌上型個人電腦內，經解讀
    部分檔案後，發現部分參加八十七年度二技班之姓名，而陳
    國民之姓名亦在其內，復有刑事警察局資訊室人員解析自前
    開電腦檔案後所列印之電腦名單一份存卷可參。而該電腦名
    單係刑事警察局資訊室人員自未○○之電腦資料所讀出後列
    印，並無增刪加減之情形，復據證人即刑事警察局資訊室人
    員高大宇、陳天一、楊凱勝、黃維和、李相臣、辰○○等人
    結證明確，並有其等所提出之補充資料二份存卷可參（八十
    八年五月五日、六月十六日訊問筆錄─原審卷第五宗第二七
    四頁至第二七五頁、第二八一頁至第二八二頁、第七宗第七
    十三頁至九十二頁）。原審並於八十八年六月十六日勘驗前
    開扣案之筆記型電腦結果，亦確有前開之電腦名單無訛，有
    原審製作之勘驗筆錄一份存卷可稽（參原審卷第七宗第五十
    九頁至第六十七頁）。查該扣案之筆記型電腦係被告未○○
    之配偶許斐絮提出乙節，業據證人許斐絮於警訊、偵訊及原
    審訊問時證述明確（八十七年八月二十五日警訊筆錄、八十
    七年九月十七日偵訊筆錄、八十八年九月十七日訊問筆錄─
    偵查卷第二宗第一三八頁、偵查卷第七宗第六十五頁、原審
    卷第八宗第二八四頁背面）。而同案被告未○○於偵訊時亦
    供承該電腦名單內之各考生姓名均係其輸入陸續所得之名單
    等語，並於該等名單上簽名在案（偵查卷第十六宗第三八五
    頁至第四○五頁、第三宗第七十三頁背面）。觀之該電腦名
    單上於各報考人資料最後分別註記「e」、「s」、「f」、
    「w」、「n」等英文字母，依同案被告未○○指稱：「e 」
    是「even」表示「未定」，已談妥尚未收到錢；「s」是「
    sure」，已確定並收到錢；「f」是「flunk」，是不要的意
    思（因為他資格不符）；「w」是誤輸入，本來要輸入「e」
    ；「n」是「naive」，是有提到，但尚不知道要不要等語明
    確（偵查卷第一宗第二七七頁背面）。而稽之前述電腦名單
    內之記載關於劉建邦部分記載「Hoping,E」，陳國民部分記
    載「S」，可證未○○確有收到陳國民之賄款及個人資料無
    訛。再被告宇○○於收得陳國民交付之賄款後，係於台北松
    山機場直接交付予未○○乙節，業據被告宇○○供述明確（
    見宇○○八十七年八月十日警訊筆錄、八月十日、九月十日
    偵訊筆錄、八十八年五月一日訊問筆錄－偵查卷第七宗第二
    六頁背面、第二八頁背面、第四七頁背面、原審卷第五宗第
    一一三頁），黃○○亦供稱被告宇○○係直接將該筆款項交
    付予未○○，其並未經手等語，故被告宇○○稱該筆款項其
    係交付予黃○○，而非直接交付予未○○云云，以及同案被
    告未○○於偵訊中稱當時係於台北機場大廳門口由黃○○交
    付七十萬元予其云云，均與事實不符，不足採信。又陳國民
    交付予被告宇○○之賄款係一百四十五萬元，然同案被告未
    ○○收得之賄款係八十萬元乙節，業據褖被告陳國民及未○
    ○二人分別供述明確（見陳國民八十七年八月七日偵訊筆錄
    、八十八年五月一日、七月三十一日訊問筆錄─偵查卷第一
    宗第六五頁、原審卷第五宗第一一一頁背面、第八宗第四○
    八頁背面；未○○八十七年九月九日偵訊筆錄─偵查卷第三
    宗第七五頁背面及第八○頁背面）。另黃○○於本案發生後
    ，即詳細供述犯罪情節，且提供賄款之流向供檢察官扣押，
    其殊無就此部分刻意隱瞞必要，故其就被告宇○○為陳國民
    交付賄款部分，供稱當時係由宇○○直接交付八十萬元給未
    ○○，當時有看到是八十萬元等語（見黃○○八十七八月二
    十五日、九月九日、九月十一日偵訊筆錄、原審八十八年五
    月一日、七月三十一日、九月十日訊問筆錄─偵查卷第八宗
    第四八頁、第三宗第八○頁背面、第八宗第六頁背面，原審
    卷第五宗一一二頁、第八宗第四○八頁、第十宗第二四七頁
    ），較堪採信。陳國民既交付一百四十五萬元予被告宇○○
    ，未○○僅收得賄款八十萬元，其中之差價六十五萬元，顯
    係由被告宇○○所賺取，故其稱並未賺取差價云云，不足採
    信。證人黃○○所言此部分伊未賺取差價，係因宇○○嗣已
    得知未○○僅向每名考生收取八十萬元之賄款，向伊抱怨，
    伊自覺不好意思，即向宇○○稱若其有辦法仲介考生，將不
    賺取差額，讓其亦有賺錢機會之緣故。再參以被告宇○○於
    警訊中自承係其主動打電話告訴陳國民有門路可以考上警大
    之情節以觀，足認被告宇○○於向陳國民收取一百四十五萬
    元時，其主要目的係在從中賺取扣除應交付予未○○八十萬
    元後所餘之部分賄款，是其與未○○及黃○○間有收受賄賂
    之犯意聯絡，實至為明白。綜上所述，被告宇○○前揭之所
    辯，無非卸責之詞，不足採信，本件事證明確，被告之犯行
    堪以認定。
九、訊據被告戌○○就前揭其所涉之行賄部分，坦承不諱，惟否
    認有前揭事實之收賄犯行，辯稱伊只是單純為同事交付賄款
    云云，訊據被告辛○○、丁○○均否認有前揭事實其所涉之
    行賄犯行，然查被告戌○○如何自黃○○處得知有不正管道
    可以讓考生通過警大考試，以及渠有與被告辛○○、姚宏鈞
    透過黃○○向被告未○○行賄之經過，業據被告戌○○坦承
    不諱（見本院上訴卷九十年八月二日及九十年八月十三日審
    理筆錄）。楊式偉、徐銘鴻、魏志原、賴文良、蔡博元、彭
    志豪、李志恆等人，亦均自白有交付前揭賄款予被告戌○○
    。黃○○亦供稱「有透過戌○○仲介考生」（見八十七年偵
    字第一二○二九號卷附八十七年十月十二日警訊筆錄）。「
    戌○○有自行向外媒介考生，每名交八十萬元給我」（見八
    十七年偵字第一二○三一號Ｏ卷附八十七年八月十三日、八
    十七年八月二十五日、八十七年九月二十八日、八十七年十
    一月二十五日偵訊筆錄；八十七年偵字第一七六五二號Ｌ卷
    附八十七年十月十三日警訊筆錄；原審八十七年少連訴字第
    五三號Ａ卷附八十七年十二月八日、原審八十七年少連訴字
    第五三號Ｂ卷附八十七年十二月二十九日、原審八十七年少
    連訴字第五三號Ｆ卷附八十七年五月二十九日訊問筆錄）。
    「戌○○曾偕同二人在警大停車場交錢給我」、「戌○○有
    兩次在水湳機場交賄款給我」（見八十七年偵字第一二○三
    一號卷附八十七年九月九日偵訊筆錄）。「戌○○收的賄款
    沒有全部交給我，．．．差額係由戌○○取走．．．」（見
    八十七年偵字第一七六五二號卷附八十七年十月十二日警訊
    筆錄）。「黃永文（即黃駿林）、李世龍是親手交錢給我，
    他們二人有交九十萬元給我，戌○○有在場，回到寢室後，
    戌○○有向我要二十萬元，戌○○因之前有告訴我，不想讓
    他們二人知道他有賺錢」（見八十七年偵字第一二○三一號
    Ｏ卷附八十七年十一月十九日偵訊筆錄、原審八十七年少連
    訴字第五三號Ｆ卷附八十八年五月二十九日訊問筆錄）。「
    有收到楊式偉給戌○○之八十萬元」（見原審八十七年少連
    訴字第五三號Ｊ卷附八十八年九月十日訊問筆錄）。同案被
    告未○○亦供稱黃○○找戌○○做他的下線等語（見八十七
    年八月十二日警訊筆錄─偵查卷第一宗第十五頁背面）。被
    告辛○○、丁○○與同案被告黃駿林、李世龍、黃尚偉、姚
    宏鈞確有前開行賄之犯行乙節，業據告戌○○供述明確，並
    有戌○○自撰之自白書一份附卷可稽（戌○○八十七年八月
    十日、十月十二日警訊筆錄、八十七年八月十一日偵訊筆錄
    、第一審八十七年十二月二十九日、八十八年五月十五日、
    五月二十九日、九月十日訊問筆錄─偵查卷第七宗第三十一
    頁至第三十七頁、第八十五頁至第九十頁、第三十六頁背面
    至第三十七頁背面，第一審卷第二宗第一三○頁、第六宗第
    六十一頁、第二一二頁背面至第二一三頁、第十宗第二五四
    頁至第二五五頁，自白書係於第一審卷第六宗第二五八頁至
    第二六三頁）。且黃○○亦供稱戌○○確有仲介考生給我，
    而黃永文（即黃駿林）、李世龍二人是親手各交九十萬元給
    我，我回寢室後，分二十萬元給戌○○等語（黃○○八十七
    年十月十二日警訊筆錄、八十七年十一月十九日偵訊筆錄、
    第一審八十八年五月二十九日、九月十日訊問筆錄─偵查卷
    第七宗第九三頁背面、第八宗第九○頁背面、第一審卷第六
    宗第二○九頁背面至第二一二頁、第十宗第二五五頁背面）
    。被告辛○○、丁○○與黃駿林、李世龍、黃尚偉、姚宏鈞
    分別報考警大八十七年度二技班考試，被告丁○○則未通過
    初試，餘均通過初試，惟因警大查覺該考試有舞弊情事，複
    試時均未通過，此有警大八十八年五月十日（八八）校教字
    第八八一八七一號函並附本案起訴書所載各被告參加該校何
    種考試、是否錄取並就讀之資料各一份可稽（第一審卷第六
    宗第一○七頁至第一一七頁）。而被告辛○○、丁○○與黃
    駿林、李世龍、黃尚偉、姚宏鈞初試之電腦答案卡經予以人
    工重新核分結果，均與初試電腦閱卷之核分有甚大之差異，
    復有中央警察大學八十七年十一月十八日（八七）校教字第
    八七五六二七號函暨所附之「中央警察大學八十七學年度二
    技班招生考試弊案成績異常考生答案卡成績一覽表」、「中
    央警察大學八十七學年度大學部招生考試弊案成績異常考生
    答案卡成績一覽表」各一份在卷可憑（偵查卷第五宗第十九
    頁至第二三頁）。又自未○○使用之筆記型電腦及桌上型個
    人電腦內，經解讀部分檔案後，發現部分參加八十七年度二
    技班之姓名，而被告辛○○、丁○○與姚宏鈞、黃尚偉、黃
    永安（即黃駿林）、李世龍、楊式偉、徐銘鴻、魏志原、賴
    文良、蔡博元、彭志豪、李志恆等人之姓名亦在其內，復有
    刑事警察局資訊室人員解析自前開電腦檔案後所列印之電腦
    名單一份存卷可參（偵查卷第十六宗第三九二頁）。而該電
    腦名單係刑事警察局資訊室人員自未○○之電腦資料所讀出
    後列印，並無增刪加減之情形，復據證人即刑事警察局資訊
    室人員高大宇、陳天一、楊凱勝、黃維和、李相臣、辰○○
    等人結證明確，並有其等所提出之補充資料二份存卷可參（
    八十八年五月五日、六月十六日訊問筆錄─第一審卷第五宗
    第二七四頁至第二七五頁、第二八一頁至第二八二頁、第七
    宗第七十三頁至九十二頁）。原審並於八十八年六月十六日
    勘驗前開扣案之筆記型電腦結果，亦確有前開之電腦名單無
    訛，有原審製作之勘驗筆錄一份存卷可稽（參第一審卷第七
    宗第五十九頁至第六十七頁）。查該扣案之筆記型電腦係被
    告未○○之配偶許斐絮提出乙節，業據證人許斐絮於警訊、
    偵訊及原審訊問時證述明確（八十七年八月二十五日警訊筆
    錄、八十七年九月十七日偵訊筆錄、八十八年九月十七日訊
    問筆錄─偵查卷第二宗第一三八頁、偵查卷第七宗第六十五
    頁、第一審卷第八宗第二八四頁背面）。而同案被告未○○
    於偵訊時亦供承該電腦名單內之各考生姓名均係其輸入陸續
    所得之名單等語，並於該等名單上簽名以示真正（偵查卷第
    十六宗第三八五頁至第四○五頁、第三宗第七十三頁背面）
    。可證未○○確有收到辛○○、丁○○與姚宏鈞、黃尚偉、
    黃永安（即黃駿林）、李世龍、楊式偉、徐銘鴻、魏志原、
    賴文良、蔡博元、彭志豪、李志恆等人之賄款及個人資料無
    訛。觀之該電腦名單上於各報考人資料最後分別註記「e 」
    、「s」、「f」、「w」、「n」等英文字母，依同案被告未
    ○○指稱：「e」是「even」表示「未定」，已談妥尚未收
    到錢；「s」是「sure」，已確定並收到錢；「f」是「flu
    n k」，是不要的意思（因為他資格不符）；「w」是誤輸入
    ，本來要輸入「e」；「n」是「naive」，是有提到，但尚
    不知道要不要等語明確（偵查卷第一宗第二七七頁反面）。
    而稽之前述電腦名單內所載：1.姚宏鈞部分記載「DaAn,tea
    m 3,(ci)s」；2.辛○○部分記載「 (ci),fafairs,tpd.s」
    ；3.黃永文記載「DaAn,(ci)s」；4.李世龍部分記載「DaAn
    , (adm)s」；5.楊世偉部分記載「DaTun g(ci)s」；6.丁○
    ○部分記載「adm,DaAn,s」；7.黃尚偉部分記載「Haisanhs
    inhai, ci,s」；8.李志恆部分記載「26783,s」；9.彭志豪
    部分記載「26762,s」；10.賴文良部分記載「26705,S」；經
    核上開電腦名單內關於辛○○、丁○○、姚宏鈞、黃永文、
    楊式偉、李世龍、黃尚偉、李志恆、彭志豪等服務單位之記
    載與其等實際服務之單位均相符，可證同案被告未○○確是
    收到各該被告之個人資料無訛。再觀之電腦名單內各該被告
    均有「s」字之註記，依被告未○○上開說明，各該被告已
    確定行賄，未○○並已收到賄款。有關辛○○、丁○○、姚
    宏鈞、黃尚偉、黃永安（即黃駿林）、李世龍、楊式偉、徐
    銘鴻、魏志原、賴文良、蔡博元、彭志豪、李志恆等人均報
    考警大八十七年度二技班考試，且除丁○○外均通過初試，
    惟因警大查覺該考試有舞弊情事，複試時則未通過，亦有警
    大八十八年五月十日（八八）校教字第八八一八七一號函所
    附本案起訴書所載各被告參加該校何種考試、是否錄取並就
    讀之資料各一份在卷可參（見偵查卷第五宗第十九頁至第二
    十二頁、原審卷第六宗第一○七頁至第一一七頁）。雖辛○
    ○、丁○○等人，矢口否認有行賄之事實，同供稱未曾透過
    戌○○行賄云云。然查各該被告既均遭指訴涉有行賄罪責，
    則渠等為免被判處罪刑，否認有行賄情事，屬人情之常，且
    參酌前述各節所論，足證其等所辯，難遽予採信。被告戌○
    ○固矢口否認係與黃○○、未○○共同收賄，辯稱伊只是單
    純為同事交付賄款，與黃○○及未○○間並無收受賄賂之犯
    意聯絡云云。惟查被告戌○○既自承有由所收之賄款中賺取
    差價，而依其所言，黃○○又有向其表示警大二技班考試有
    後門可走，且從中仲介者有「傭金」可抽，賺取多少差價，
    則由仲介者各憑本事。再參以黃○○於偵查中所稱渠有向被
    告戌○○告知「警大二技可以用錢買，此一管道可幫你賺錢
    ，底價是每人八十萬元，加多少都是你個人賺的，如果可以
    就去找考生」等情（見八十七年十一月十九日偵訊筆錄、八
    十七年十月十二日警訊筆錄─偵查卷第八宗第九一頁背面、
    第七宗第九二頁背面）；同案被告未○○確曾告知伊底價為
    每人八十萬元，其他向考生開價多少各憑本事等語；黃○○
    於八十六年度報考警大二技班，即係經由未○○以電腦更改
    成績之方式而考上，故其對於未○○之犯罪手法，應甚明瞭
    （並見八十七年八月八日偵訊筆錄─第八宗第一○○頁）；
    被告戌○○確知其所收得各考生之賄款係送交警大電算中心
    主任，且考試完後，電算中心會為考生更改成績使達到錄取
    標準，業據其於警、偵訊時供述在卷（見八十七年九月二十
    一日偵訊筆錄、八十七年十月十二日警訊筆錄─偵查卷第七
    宗第七六頁、第八六頁背面）等情；故足認被告戌○○知悉
    本件被告未○○舞弊之手法，且透過黃○○與之有犯意之聯
    絡甚明，被告戌○○前開所辯，與黃○○及未○○間並無收
    受賄賂之犯意聯絡云云，係事後卸責之詞，不足採信。另被
    告辛○○交付予被告戌○○之金額，依公訴人起訴書記載係
    八十萬元，惟被告戌○○辯稱當時被告辛○○是與被告丁○
    ○一起交付的，被告丁○○係交付一百萬元，而被告辛○○
    當時因籌措不出八十萬元，故僅交付四十萬元，與被告丁○
    ○部分共計為一百四十萬元，其乃先向黃○○借款二十萬元
    ，墊成一百六十萬元後以被告丁○○與辛○○二人份交付予
    黃○○，而於休假回家後，再拿二十萬元還黃○○等語。查
    有關被告辛○○是否有交付賄款予被告戌○○部分，雖為被
    告辛○○所否認，然被告辛○○確僅交款四十萬元乙節，業
    據被告戌○○於自白書中記載明確，且黃○○亦陳稱當時被
    告戌○○確有向其借款二十萬元，而於休假後才還其等語（
    見原審八十八年五月二十九日、九月十日訊問筆錄中被告戌
    ○○、黃○○之供述--第六宗第二一○頁至第一一一頁背面
    、第十宗第二五四頁），堪信被告戌○○此部分所述可採，
    應認被告辛○○交付予被告戌○○之金額係四十萬元，而由
    被告戌○○為其墊款四十萬元。其與被告戌○○間雖成立債
    權債務關係，然就此部分，仍應認被告辛○○行賄之金額為
    八十萬元。另被告戌○○雖又稱其於考試後，有退還被告黃
    尚偉、黃駿林各十萬元乙節，因為被告黃尚偉、黃駿林二人
    所否認，且被告戌○○無其他證據足以證明其確有前開行為
    ，故其此部分辯解，不足採信。被告辛○○八十七學年度二
    技班初試答案卡成績異常情形如附表一所示（偵查卷第五宗
    第二十一頁），從該電腦成績與人工計分成績比對，各科成
    績均有異常，其中「憲法」一科，相差竟高達五十九點三三
    分、「警察法規或刑法刑訴法」相差亦達三十八點二分，是
    被告辛○○以其初試成績並無特別異常等語置辯，顯非可採
    。又被告丁○○報考警大八十七年度二技班部考試，雖初試
    放榜時未錄取，而同案被告未○○事後又均全盤否認，究竟
    是何原因？已難期未○○能據實以告，然其考試成績均有異
    常如附表二所示（偵查卷第五宗第十九頁至第二十三頁），
    其中尤其英文一科，人工計算成績為零分，電腦成績竟高達
    六十六點五分，其餘各科成績異常相差之分數甚多。至何以
    初試放榜未錄取之原因，因未○○業經判刑確定，且已在監
    執行，事後又全部翻供，實難期待其陳述事實之可能，但被
    告丁○○有期約、交付賄賂之事證至為明確如前述，被告丁
    ○○不因未○○收受賄賂後是否為違背職務之行為無影響其
    罪責，何況以附表二所示電腦成績之分數異常，顯然未○○
    亦有為被告丁○○竄改成績。故被告丁○○以初試放榜伊未
    獲錄取，謂其無行賄之犯行，亦無可採。綜上所述，被告戌
    ○○、辛○○、丁○○前揭之所辯，無非卸責之詞，不足採
    信，本件事證明確，被告戌○○、辛○○、丁○○之犯行均
    堪以認定。
十、訊據被告亥○○否認有前揭事實其所涉之行賄犯行，辯稱我
    沒有行賄，我沒有做此事云云，然查同案被告未○○所有之
    電腦資料中列印而成之電腦名單中，確有上訴人即被告亥○
    ○之姓名，有該電腦名單一份附卷可稽（請見偵查卷第十六
    宗第三八五頁至第四○五頁）；且被告亥○○亦確經由同案
    被告未○○之更改成績而通過警大八十七年度二技班考試，
    亦有警大八十七年十一月十八日（八七）校教字第八七五六
    二七號函所附之「中央警察大學八十七學年度二技班招生考
    試弊案成績異常考生答案卡成績一覽表」、八十八年五月十
    日（八八）校教字第八六一八七一號函所附之本案起訴書所
    載各被告係參加該校何種考試、是否錄取並就讀之資料各一
    份存卷可稽（分別請見偵查卷第五宗第十九頁至第二二頁、
    原審卷第六宗第一○七頁至第一一七頁）。被告亥○○之成
    績確實有異常，其自己也承認，且證人丙○○亦證稱其確有
    介紹被告亥○○予被告未○○，足認被告亥○○前開辯解，
    係事後卸責之詞，不足採信，則被告與未○○僅談妥行賄之
    事，但尚未交付賄款甚明。至被告於八十七年七月九日曾提
    領八十三萬元現金，於警訊時供稱：「我在六月份向朋友及
    母親共借新台幣八十萬元存入郵局帳號，想要在南部買地蓋
    房子，之後又提十萬元借朋友投資茶葉買賣，然後我朋友又
    了三十萬元給我，這段時間我因要蓋房子及朋友作茶葉生
    意，資金有調度較頻繁，詳細的數目我也記不太清楚」云云
    。於原審審理時，則稱：「本來是想買房子，後來投資朋友
    作生意」、「（錢有無拿去買房子？）沒有，我拿去投資生
    意了」、「我是（向母親）借了三十萬元，我是向母親說，
    我有急用，要買房子」、「投資丑○○做茶葉生意，（各出
    資多少錢？）應該各為八十萬元」、「（為何警訊中稱提十
    萬元投資朋友做生意？）因為當時我是公務員，不敢表明太
    多，只說只有投資十萬元」云云（分別請見原審八十八年四
    月三日、五月十九日訊問筆錄─原審卷第四宗第六三頁背面
    至第六四頁背面、第一四九頁至第一五一頁背面），前後供
    述雖不一致，但並無積極證據明被告確已交付賄款，尚難以
    被告前後供述不一，遽以推定已將賄款交予未○○，是被告
    應僅成立期約賄賂罪甚明。二技班考試之成績等情，足認被
    告亥○○前開辯解，係事後卸責之詞，不足採信。本件事證
    明確，被告亥○○之犯行堪以認定。
參、論罪法條：
一、查被告行為後，刑法部分條文業經修正公布，並均於九十五
    年七月一日施行。修正後刑法第二條第一項規定：「行為後
    法律有變更者，適用行為時之法律。但行為後之法律有利於
    行為人者，適用最有利於行為人之法律。」，此係規範行為
    後法律變更所生新舊法律比較適用之準據法，於修正刑法施
    行後，應適用修正後刑法第二條第一項規定之「從舊從輕」
    之原則為比較。又行為後法律有變更，依刑法第二條第一項
    之規定為新、舊法之比較時，應就罪刑有關之一切情形，比
    較其全部結果，而整體適用新法或舊法，至褫奪公權、沒收
    等從刑，因附屬於主刑，自應依主刑所適用之法律宣告之（
    最高法院九十五年第八次刑事庭會議決議，最高法院九十七
    年度台上字第四一七號判決參照）。茲就與本案相關之法律
    修正前、後條文之比較，分述如下：
（一）被告行為後，刑法第56條連續犯之規定，業經修正公布刪
      除並施行，則被告之犯行，因行為後新法業已刪除連續犯
      之規定，此刪除雖非犯罪構成要件之變更，但顯已影響其
      刑罰之法律效果，自屬法律有變更，經比較新、舊法結果
      ，仍應適用較舊法論以連續犯較有利於被告。
（二）修正前刑法第55條後段原設有牽連犯之規定，於修正後則
      已刪除，此刪除雖非犯罪構成要件之變更，惟原屬裁判上
      一罪之牽連犯之數個犯罪行為，於舊法得從一重處斷，依
      新法即應分論併罰，此刪除顯已影響行為人刑罰之法律效
      果，自屬法律有變更而應為新舊法比較，依刑法第2條第1
      項比較新舊法結果，以修正前之刑法第55條牽連犯之規定
      有利於被告。
（三）修正前刑法第28條規定：「二人以上共同『實施』犯罪之
      行為者，皆為共同正犯。」修正後為：「二人以上共同『
      實行』犯罪之行為者，皆為共同正犯。修正前刑法第31條
      第1項規定：因身分或其他特定關係成立之罪，其共同『
      實施』或教唆幫助者，雖無特定關係，仍以共犯論。」修
      正後則為：「因身分或其他特定關係成立之罪，其共同實
      行、教唆或幫助者，雖無特定關係，仍以正犯或共犯論。
      但得減輕其刑。」均將舊法之「實施」修正為「實行」。
      原「實施」之概念，包含陰謀、預備、著手及實行等階段
      之行為，修正後僅共同實行犯罪行為始成立共同正犯。是
      新法共同正犯之範圍已有限縮，排除陰謀犯、預備犯之共
      同正犯，且新法就無身分之人，增列減輕其刑之規定。新
      舊法就共同正犯之範圍及未具身分之共犯之刑責，既因此
      而有變動，自屬犯罪後法律有變更，並以修正前之規定較
      不利於被告，應適用新法。
（四）刑法第10條、貪污治罪條例第2條之規定均自95年7月1日
      修正生效施行，經查：修正前貪污治罪條例第2條規定「
      依據法令從事公務之人員，犯本條例之罪者，依本條例處
      斷；其受公務機關委託承辦公務之人，犯本條例之罪者，
      亦同」。惟修正後同條例第2條規定「公務員犯本條例之
      罪者，依本條例處斷」，即該條例關於公務員之定義，應
      適用刑法相關規定。而修正前刑法第10條第2項規定「稱
      公務員者，謂依法令從事於公務之人員」，嗣因為避免因
      具有公務員身分，未區別其從事職務之種類，即課予刑事
      責任，而有不當擴大刑罰權之情形，對於公務員之範圍加
      以減縮，故修正後刑法同條款將公務員分為3種類型：
      為依法令服務於國家、地方自治團體所屬機關而具有法定
      職務權限者（身分公務員）；為其他依法令從事於公共
      事務，而具有法定職務權限者（授權公務員）；為受國
      家、地方自治團體所屬機關依法委託，從事與委託機關權
      限有關之公共事務者（委託公務員）。其中第1種類型所
      謂「國家、地方自治團體所屬機關」，係指執行國家或地
      方自治團體「公權力」之行政機關及其他公務機關而言。
      至國家或地方自治團體所設置之獨立組識體，除行政機關
      及其他公務機關以外，尚有公立學校、公立醫院及公營事
      業機構。而公立學校、公立醫院，雖為國家或地方自治團
      體所屬機關，惟並非依法行使公權力之中央或地方機關；
      次者，第2種所謂依法令從事於公共事務，而具有法定職
      務權限之人員，所謂「公共事務」，不問其為國家或地方
      之事務，惟以涉及有關公權力行使之事項為限。此類人員
      雖未服務於公務機關，原非一般觀念之公務員，惟依法令
      負有一定公共事務之處理權限，自應以涉及有關公權力行
      使之事項為限，始能令其負有特別服從義務。而所謂涉及
      有關公權力行使之事項，凡公務員代表國家行使權利之行
      為，而與國家之權力作用有關者，均屬之，故國家公行政
      之行為，除私經濟作用之私法行為外，均屬於公權力之範
      圍。末者，受國家、地方自治團體所屬機關依法委託，從
      事與委託機關權限有關之公共事務者，係指行政機關依法
      規將其權限之一部分，依行政程序法第16條第1項規定，
      委託民間團體或個人辦理。該民間團體或個人，因受委託
      而取得原先行政機關所具有之權力，在必要情形下，亦負
      有特別保護或服從義務。關公務員之定義，既與舊法之規
      定有所不同，則上開法律施行後，涉及公務員定義之變更
      者，自應依刑法第二條第一項但書之規定，適用最有利於
      行為人之新法。
（五）貪污治罪條例第四條第一項第五款、第十一條第一項之規
      定並未修正，惟法定刑中有併科罰金之規定，就最低罰金
      數額部分：修正前刑法第三十三條第五款規定：「罰金：
      一元（銀元）以上。」，而依罰金罰鍰提高標準條例規定
      ，就七十二年六月二十六日前修正之刑法部分條文罰金數
      額提高十倍，其後修正者則不提高倍數。而刑法第三十三
      條第五款自七十二年六月二十六日迄九十四年二月二日修
      正公布（九十五年七月一日施行），期間並未修正，再依
      現行法規所定貨幣單位折算新臺幣條例規定，以銀元一元
      折算新臺幣三元，則修正前最低罰金數額即為新台幣三十
      元。修正後刑法第三十三條第五款規定：「罰金：新臺幣
      一千元以上，以百元計算之。」修正後最低罰金刑即為一
      千元，自應以修正前之規定有利被告。
（六）褫奪公權部分：修正前刑法第三十七條第二項規定：「宣
      告六個月以上有期徒刑，依犯罪之性質認為有褫奪公權之
      必要者，宣告褫奪公權一年以上十年以下。」，修正後刑
      法第三十七條第二項則規定：「宣告一年以上有期徒刑，
      依犯罪之性質認為有褫奪公權之必要者，宣告一年以上十
      年以下褫奪公權。」，自屬法律有變更，應為新舊法比較
      （最高法院九十六年台上字第五二七五號、九十七年台上
      字第一二三六號判決意旨）。惟按從刑附屬於主刑，除法
      律有特別規定者外，依主刑所適用之法律（最高法院九十
      五年第八次刑庭會議決議參照），褫奪公權為從刑之一種
      ，則應依主刑所適用之法律，本件即適用修正前刑法。
二、被告玄○○於為本件行為時係基隆市警察局第二分局警備隊
    警員、被告卯○○於為本件行為時係基隆市警察局第三分局
    警備隊警員、被告寅○○於為本件行為時係基隆市警察局第
    一分局忠二路派出所警員、被告己○○於為本件行為時係台
    北縣警察局金山分局警備隊警員、被告宙○○原係內政部警
    政署保安警察第一總隊第五大隊隊員，於八十六年七月一日
    調任內政部警政署航空警察局保安警察隊警員，其等六人均
    於八十七年十二月十四日被免職乙節，有內政部警政署八十
    八年四月二十七日（八八）警署人字第四五七九七號函暨所
    附之人事資料記載明確（第一審卷第五宗第一六三頁），其
    等五人均係依據法令從事公務之人員，堪予認定。被告玄○
    ○、卯○○、寅○○、己○○、宙○○等五人分別透過陳祥
    葳行賄未○○，而未○○係自八十三年六月十五起兼代警大
    電算中心代理主任至八十七年七月三十一日止，未○○係為
    依據法令從事公務之人員如前述，從而未○○於警大八十六
    學年度二技班考試時，利用辦理該校電腦閱卷之便，收受陳
    祥葳轉交之被告玄○○、卯○○、寅○○、己○○、宙○○
    分別交付之部分賄賂，應允為其竄改成績分數使其達到錄取
    分數。未○○所為乃係對於其職務上「不應為而為」之違背
    職務行為。被告玄○○、卯○○、寅○○、己○○、宙○○
    等五人於參加警大八十六年度二技班考試時，各別對於依據
    法令從事公務之人員，關於違背職務之行為交付賄賂之行為
    ，分別觸犯貪污治罪條例第十一條第一項之行賄罪，被告玄
    ○○、卯○○、寅○○、己○○、宙○○等五人分別對於依
    據法令從事公務之人員，關於違背職務之行為期約，進而交
    付賄賂，則期約賄賂之低度行為，均應為其等各別之交付賄
    賂之高度行為所吸收，故均不另論對於依據法令從事公務之
    人員，關於違背職務之行為期約賄賂罪。關於被告申○○交
    付天○○賄款予未○○部分，被告申○○於警大八十七年度
    二技班考試時為學生（八十六年八月二十九日考試通過，進
    入警大二技就讀），雖未辦理電腦閱卷等相關工作，其與被
    告未○○既基於共同犯意而為前開收賄之犯行，為共同正犯
    ，故其所為，係犯貪污治罪條例第四條第一項第五款之對於
    違背職務之行為收受賄賂罪。貪污治罪條例第十九條係規定
    「本條例未規定者，適用其他法律之規定」，則本件違反貪
    污治罪條例案件，自仍有刑法總則規定之適用。又刑法部分
    條文已於九十四年二月二日修正公布，九十五年七月一日施
    行，其第三十一條第一項，除將「共同實施」修正為「共同
    實行」，並增列但書規定「得減輕其刑」，此係身分法定減
    輕原因。戌○○係不具辦理電腦閱卷等相關工作之身分，因
    與未○○基於共同收受賄賂等之犯意而收受賄賂，仍屬收賄
    等罪之共同正犯，應依新修正刑法第三十一條第一項規定減
    輕其刑。被告申○○對於違背職務之行為要求、期約賄賂，
    進而收受賄賂，則要求、期約賄賂之低度行為，應為其收受
    賄賂之高度行為所吸收，故不另論其對於違背職務之行為要
    求、期約賄賂罪。至被告申○○與未○○聯絡見面後，僅將
    其中八十萬元及天○○之個人資料交予未○○收受，並無參
    與行使變造公文書、行使公務員明知為不實之事項而登載於
    職務上所掌之公文之情事，或與未○○有何犯意之聯絡，自
    不成立此部分之犯行，併此敘明。被告甲○○於八十六年間
    參加警大二技班考試時，係台中市警察局第一分局第三組警
    員，嗣於八十七年十二月十四日被免職等情，有內政部警政
    署八十八年四月二十七日（八八）警署人字第四五七九七號
    函暨所附之人事資料在卷可稽（見原審卷第五宗第一六三頁
    ），其係依據法令從事公務之人員，堪予認定，被告甲○○
    於參加警大八十六年度二技班考試時，對於依據法令從事公
    務之人員未○○，關於違背職務之行為交付賄賂之行為，係
    犯貪污治罪條例第十一條第一項之行賄罪。惟甲○○於八十
    六年九月間係為了自己能進入警大就讀而行賄，與其於八十
    七年五月間轉仲介庚○○等人向未○○行賄時，已距八月之
    久，已難認各次行賄之時間緊接，且八十七年間之行為係為
    他人行賄，其於八十六年九月間為自己能進入警大就讀而行
    賄時，並不知庚○○等人亦有進入警大就讀之意願，自無從
    預測並基於概括之犯意轉仲介庚○○等人（即檢察官移送併
    辦部分）向未○○行賄。被告甲○○雖與行賄者共同涉有貪
    污治罪條例第十一條第一項之行賄犯行，惟該部分犯行並未
    經起訴，本院不能予以審理。且行賄與收受賄賂，乃截然不
    同之事，二者基本事實並非同一，本院亦無從逕行變更檢察
    官起訴法條予以審理，論處被告甲○○行賄罪刑，應由檢察
    官另行偵查處理，併予敘明。被告甲○○對於依據法令從事
    公務之人員，關於違背職務之行為期約，進而交付賄賂，則
    期約賄賂之低度行為，應為其交付賄賂之高度行為所吸收，
    故不另論對於依據法令從事公務之人員，關於違背職務之行
    為期約賄賂罪。被告庚○○於為本件行為時係台南縣警察局
    保安警察隊隊本部隊員（於八十七年八月十三日被免職），
    此有內政部警政署八十八年四月二十七日（八八）警署人字
    第四五七九七號函暨所附之人事資料在卷可憑（見原審卷第
    五宗第一六三頁），其係依據法令從事公務之人員，至堪認
    定。被告庚○○於參加警大八十七年度二技班考試時，對於
    依據法令從事公務之人員，關於違背職務之行為交付賄賂之
    行為，觸犯貪污治罪條例第十一條第一項之行賄罪，被告庚
    ○○對於依據法令從事公務之人員，關於違背職務之行為期
    約，進而交付賄賂，則期約賄賂之低度行為，應為其交付賄
    賂之高度行為所吸收，故不另論對於依據法令從事公務之人
    員，關於違背職務之行為期約賄賂罪。被告庚○○與酉○○
    、甲○○對於前開行賄犯行，有犯意之聯絡與行為之分擔，
    為共同正犯。被告庚○○意圖為自己不法之所有，以詐術使
    酉○○交付財物之行為，係犯刑法第三百三十九條第一項之
    詐欺罪，其所犯上開行賄及詐欺兩罪，有方法、結果之牽連
    關係，應依刑法第五十五條規定，從一較重之行賄罪處斷。
    公訴人雖未論及被告庚○○詐欺部分犯行，惟因被告庚○○
    此部分犯行與公訴人前揭起訴有罪部分有方法、結果牽連犯
    之關係，屬裁判上一罪，本院自得併予審判。被告癸○○於
    為本件行為時係台中市警察局第一分局大誠派出所警員；被
    告午○○於為本件行為時係台中市警察局刑事警察隊第一組
    偵查員；被告Ａ○○於為本件行為時係內政部警政署保安警
    察第四總隊第一大隊隊員（渠三人均於八十七年八月十三日
    被免職）此有內政部警政署八十八年四月二十七日（八八）
    警署人字第四五七九七號函暨所附人事資料在卷可憑（見原
    審卷第五宗第一六三頁），是被告癸○○、午○○、Ａ○○
    三人均係依據法令從事於公務之人員，至堪認定。被告癸○
    ○、午○○、Ａ○○於參加警大八十七年度二技班考試時，
    對於依據法令從事公務之人員，關於違背職務之行為交付賄
    賂之行為，觸犯貪污治罪條例第十一條第一項之行賄罪，被
    告癸○○、午○○、Ａ○○對於依據法令從事公務之人員，
    關於違背職務之行為行求、期約，進而交付賄賂，則行求、
    期約賄賂之低度行為，應為其交付賄賂之高度行為所吸收，
    故不另論對於依據法令從事公務之人員，關於違背職務之行
    為行求、期約賄賂罪。被告癸○○、午○○、Ａ○○與被告
    甲○○共同交付賄款（甲○○此部分應退併辦），為共同正
    犯。被告子○○於為本件行為時係台北市政府警察局大安分
    局臥龍街派出所警員，於八十七年十二月十五日被免職乙節
    ，業據內政部警政署八十八年四月二十七日（八八）警署人
    字第四五七九七號函暨所附之人事資料記載明確（第一審卷
    卷第五宗第一六三頁），其係依據法令從事公務之人員，堪
    予認定。被告子○○參加警大八十六學年度二技班考試時，
    對於依據法令從事公務之人員，關於違背職務之行為交付賄
    賂之行為，係犯貪污治罪條例第十一條第一項之行賄罪，被
    告子○○對於依據法令從事公務之人員，關於違背職務之行
    為行求、期約，進而交付賄賂，則行求、期約賄賂之低度行
    為，應為其交付賄賂之高度行為所吸收，故不另論對於依據
    法令從事公務之人員，關於違背職務之行為行求、期約賄賂
    罪。被告子○○與李三明間對於前開犯行，有犯意之聯絡與
    行為之分擔，為共同正犯。被告莫上毅（原名巳○○）係依
    據法令從事公務之人員，故核其於參加警大八十六年度二技
    班考試時，對於依據法令從事公務之人員，關於違背職務之
    行為交付賄賂之行為，係犯貪污治罪條例第十一條第一項之
    行賄罪，被告莫上毅（原名巳○○）對於依據法令從事公務
    之人員，關於違背職務之行為期約，進而交付賄賂，則期約
    賄賂之低度行為，應為其交付賄賂之高度行為所吸收，故不
    另論對於依據法令從事公務之人員，關於違背職務之行為期
    約賄賂罪。被告地○○於為本件行為時係台中縣警察局交通
    警察隊第二組隊員（於八十七年十二月十四日被免職）；被
    告壬○○於為本件行為時內政部警政署雪霸國家公園警察隊
    隊員（於考取警大八十六年度專修班後，調任內政部警政署
    保安警察第一總隊第五大隊隊員，而於八十七年十二月十四
    日被免職），此有內政部警政署八十八年四月二十七日（八
    八）警署人字第四五七九七號函暨所附之人事資料在卷可參
    （見原審卷第五宗第一六三頁），是渠等均係依據法令從事
    公務之人員，至堪認定。被告地○○及壬○○於各自參加警
    大八十六年度二技班及專修班考試時，對於依據法令從事公
    務之人員，關於違背職務之行為交付賄賂之行為，觸犯貪污
    治罪條例第十一條第一項之行賄罪，被告地○○、壬○○對
    於依據法令從事公務之人員，關於違背職務之行為期約，進
    而交付賄賂，則期約賄賂之低度行為，應為其交付賄賂之高
    度行為所吸收，故不另論對於依據法令從事公務之人員，關
    於違背職務之行為期約賄賂罪。被告乙○○於為本件行為時
    係台北縣警察局海山分局第二組警員（於考取警大八十六年
    度專修班後，調任內政部警政署保安警察第一總隊第五大隊
    隊員，於八十七年十二月十四日被免職），此有內政部警政
    署八十八年四月二十七日（八八）警署人字第四五七九七號
    函暨所附之人事資料在卷可憑（見原審卷第五宗第一六三頁
    ），其係依據法令從事公務之人員，至堪認定。被告乙○○
    參加警大八十六學年度專修班考試時，對於依據法令從事公
    務之人員，關於違背職務之行為交付賄賂之行為，係犯貪污
    治罪條例第十一條第一項之行賄罪，被告乙○○對於依據法
    令從事公務之人員，關於違背職務之行為期約，進而交付賄
    賂，則期約賄賂之低度行為，應為其交付賄賂之高度行為所
    吸收，故不另論對於依據法令從事公務之人員，關於違背職
    務之行為期約賄賂罪。被告乙○○既係經由案外人鄭振豐交
    付賄款予同案被告未○○，被告乙○○既已經由鄭振豐實施
    交付賄賂之構成要件行為，則其就上述行賄犯行，仍應與鄭
    振豐成立共同正犯。被告宇○○並非依據法令從事公務之人
    員，亦非受公務機關委託承辦公務之人，除據被告宇○○自
    陳在卷外，亦有內政部警政署八十八年四月二十七日（八八
    ）警署人字第四五七九七號函在卷可稽（見原審卷第五宗第
    一六三頁）。關於被告宇○○向陳國民收取賄款交付同案被
    告未○○部分：被告宇○○於警大八十七年度二技班考試時
    ，雖未辦理電腦閱卷等相關工作，並非依據法令從事於公務
    之人員，惟其透過黃○○而與依據法令從事於公務之同案被
    告未○○基於共同犯意而收受被告陳國民交付賄款之犯行，
    依貪污治罪條例第三條規定，仍應依同條例第四條第一項第
    五款之對於違背職務之行為收受賄賂罪論處，被告宇○○就
    收受陳國民賄款犯行部分，與黃○○、未○○間，有犯意之
    聯絡與行為之分擔，為共同正犯。又貪污治罪條例第十九條
    係規定「本條例未規定者，適用其他法律之規定」，則本件
    違反貪污治罪條例案件，自仍有刑法總則規定之適用。又刑
    法部分條文已於九十四年二月二日修正公布，九十五年七月
    一日施行，其第三十一條第一項，除將「共同實施」修正為
    「共同實行」，並增列但書規定「得減輕其刑」，此係身分
    法定減輕原因。宇○○係不具辦理電腦閱卷等相關工作之身
    分，因與未○○基於共同收受賄賂等之犯意而收受賄賂，仍
    屬收賄等罪之共同正犯，應依新修正刑法第三十一條第一項
    規定減輕其刑。故其所為，係犯貪污治罪條例第四條第一項
    第五款之對於違背職務之行為收受賄賂罪。至被告黃○○、
    未○○行使變造公文書罪、行使公務員明知為不實之事項而
    登載於職務上所掌之公文書罪部分，並無證據證明被告宇○
    ○有參與之情事，或與其等有何犯意之聯絡，自不成立此部
    分之犯行，併此敘明。關於被告戌○○於被告辛○○、姚宏
    鈞參加警大八十七年度二技班考試時，與其等共同向黃○○
    、未○○行賄部分：戌○○原係台北市政府警察局外事科警
    員，為本件行為時警大二技班第六十四期學生。被告戌○○
    於八十七年間因未參加警大二技班考試，其本身固無行賄必
    要，惟其因受被告辛○○及姚宏鈞之請求，先後代渠等行賄
    黃○○及未○○以不正當方法通過警大八十七年度二技班考
    試，是其顯係基於幫助被告辛○○、姚宏鈞期約賄賂之故意
    。其嗣又將被告辛○○及姚宏鈞之賄款交予黃○○轉交被告
    未○○，則其即已參與交付賄款之構成要件行為。核其所為
    ，乃對於依據法令從事公務之人員，關於違背職務之行為交
    付賄賂，係犯貪污治罪條例第十一條第一項之行賄罪。被告
    戌○○幫助期約賄賂之低度行為，應為其交付賄賂之高度行
    為所吸收，故不另論幫助對於依據法令從事公務之人員，關
    於違背職務之行為期約賄賂罪。關於被告戌○○直接仲介被
    告丁○○與黃尚偉、黃駿林、李世龍、楊式偉等五人，以及
    與黃明博一同仲介徐銘鴻、魏志原、賴文良、蔡博元、彭志
    豪、李志恆等六人，並各收取前揭金額之賄款交予黃○○轉
    交未○○而從中賺取差價部分：被告戌○○於警大八十七年
    度二技班考試時，雖未辦理電腦閱卷等相關工作，惟其既係
    透過黃○○而與被告未○○基於共同收受賄賂及前揭變造公
    文書等之犯意而收受賄賂，故其所為，係犯貪污治罪條例第
    四條第一項第五款之對於違背職務之行為收受賄賂罪、刑法
    第二百二十條第二項、第一項、第二百十六條、第二百十一
    條之行使變造公文書罪（其變造之低度行為，為行使之高度
    行為所吸收，不另論罪）、第二百二十條第二項、第一項、
    第二百十六條、第二百十三條之行使公務員明知為不實之事
    項而登載於職務上所掌之公文書罪（其明知為不實之事項而
    登載於職務上所掌之公文書罪之低度行為，為行使之高度行
    為所吸收，不另論罪）。被告戌○○所犯收受賄賂等之前開
    各罪間，有方法、目的之牽連關係，依刑法第五十五條之規
    定，從一較重之對於違背職務之行為收受賄賂罪處斷。被告
    戌○○前所涉之行使變造公文書罪、行使公務員明知為不實
    之事項而登載於職務上所掌之公文書罪、行使變造私文書罪
    部分，起訴法條雖未論及，惟與其所犯變造公文書罪、對於
    違背職務行為收受賄賂罪部分有方法、目的之牽連關係，屬
    裁判上一罪，本院仍得審判。被告戌○○與黃○○、未○○
    對於違背職務之行為要求、期約賄賂，進而收受賄賂，則要
    求、期約賄賂之低度行為，應為其收受賄賂之高度行為所吸
    收，故不另論其對於違背職務之行為要求、期約賄賂罪。被
    告戌○○就其仲介被告丁○○與黃尚偉、黃駿林、李世龍、
    楊式偉等五人部分，與黃○○、未○○間，有犯意之聯絡與
    行為之分擔；就其與黃明博仲介徐銘鴻、魏志原、賴文良、
    蔡博元、彭志豪、李志恆等六人部分，與黃明博、黃○○、
    未○○間，有犯意之聯絡與行為之分擔，為共同正犯。被告
    戌○○先後數次交付賄賂、收受賄賂行為，時間緊接，犯罪
    構成要件相同，顯係基於概括之犯意反覆為之，均應分別依
    連續犯之規定，論以一罪，並均加重其刑。惟對於違背職務
    之行為收受賄賂罪部分之法定本刑為無期徒刑部分，依刑法
    第六十五條第一項規定，就無期徒刑部分不得加重，故僅就
    其餘之法定刑部分加重。因未○○於考試後啟動ＲＥＭＮ程
    式變造考生成績時，既利用電腦程式處理，其於主機啟動核
    算成績時，祇須一個按鍵，即得全部完成，則戌○○之變造
    行為，尚無連續犯之適用。被告戌○○所犯前開交付賄賂與
    收受賄賂二罪名間，犯意各別，行為分殊，應予分論併罰。
    又貪污治罪條例第十九條係規定「本條例未規定者，適用其
    他法律之規定」，則本件違反貪污治罪條例案件，自仍有刑
    法總則規定之適用。又刑法部分條文已於九十四年二月二日
    修正公布，九十五年七月一日施行，其第三十一條第一項，
    除將「共同實施」修正為「共同實行」，並增列但書規定「
    得減輕其刑」，此係身分法定減輕原因。戌○○係不具辦理
    電腦閱卷等相關工作之身分，因與未○○基於共同收受賄賂
    等之犯意而收受賄賂，仍屬收賄等罪之共同正犯，應依新修
    正刑法第三十一條第一項規定減輕其刑。又被告戌○○於偵
    查中自白其之行賄犯行部分，應依貪污治罪條例第十一條第
    四項之規定減輕其刑。至於被告戌○○於審判中雖自承有直
    接仲介被告丁○○與黃尚偉、黃駿林、李世龍、楊式偉等五
    人，以及與黃明博一同仲介徐銘鴻、魏志原、賴文良、蔡博
    元、彭志豪、李志恆等六人，並各收取前揭金額之賄款交予
    黃○○轉交未○○而從中賺取差價，惟既非於偵查中自白，
    且又否認有與黃○○及未○○有共同收受賄賂之犯意聯絡，
    核與貪污治罪條例第八條第二項規定之要件尚有不符，故仍
    不得依該規定減輕其刑或免除其刑，又被告戌○○於為本件
    共同對於違背職務之行為收受賄賂時，係警大二技班學生，
    故其並非有調查職務之人員，是以尚不得依貪污治罪條例第
    七條之規定加重其刑。被告辛○○於為本件行為時係台北市
    政府警察局外事科警員，於八十七年八月十三日被免職乙節
    ，被告丁○○於為本件行為時係台北市政府警察局大安分局
    臥龍街派出所警員，於八十七年八月十三日被免職乙節，有
    內政部警政署八十八年四月二十七日（八八）警署人字第四
    五七九七號函暨所附之人事資料記載明確（第一審卷第五宗
    第一六三頁），被告丁○○、辛○○均係依據法令從事公務
    之人員，堪予認定。被告辛○○、丁○○於參加警大八十七
    年度二技班考試時，對於依據法令從事公務之人員，關於違
    背職務之行為交付賄賂之行為，觸犯貪污治罪條例第十一條
    第一項之行賄罪。被告辛○○、丁○○對於依據法令從事公
    務之人員，關於違背職務之行為期約，進而交付賄賂，則期
    約賄賂之低度行為，應為其交付賄賂之高度行為所吸收，故
    不另論對於依據法令從事公務之人員，關於違背職務之行為
    期約賄賂罪。被告辛○○就其前開犯行與姚宏鈞、丁○○有
    犯意之聯絡與行為之分擔，為共同正犯；被告丁○○就其前
    開犯行與辛○○有犯意之聯絡與行為之分擔，為共同正犯。
    被告戌○○就其前開行賄之犯行與分別與姚宏鈞、辛○○、
    丁○○有犯意之聯絡與行為之分擔，為共同正犯。被告亥○
    ○於為本件行為時係內政部警政署保安警察第一總隊第七大
    隊隊員（於八十七年八月十三日被免職），此有內政部警政
    署八十八年四月二十七日（八八）警署人字第四五七九七號
    函暨所附之人事資料在卷可參（見原審卷第五宗第一六三頁
    ），其係依據法令從事公務之人員，至堪認定。被告亥○○
    於參加警大八十七年度二技班考試時，對於依據法令從事公
    務之人員，關於違背職務之行為期約賄賂，觸犯貪污治罪條
    例第十一條第一項前段之期約賄賂罪。
三、原審以被告等人罪證明確，因而據以論科，固非無見，惟查
   （一）惟被告等犯罪時間（行賄部分）係於96年4月24日以前
    ，所犯之罪符合中華民國96年罪犯減刑條例第2條第1項第3
    款之減刑條件，爰依該條例第2條第1項第3款、第7條、第9
    條、第14條之規定，減其宣告刑及褫奪公權各二分之一。（
    二）原判決就戌○○收取同案丁○○之賄款部分，被告戌○
    ○實係透過黃○○而與未○○共同基於對於違背職務之行為
    收受賄賂之犯意聯絡，乃原判決卻謂戌○○遂透過黃○○而
    與未○○共同基於對於違背職務之行為，行求賄賂之犯意聯
    絡，殊有未洽。原判決關於被告子○○部分，認罪證明確，
    予以論科，原非無見，惟查原判決就被告子○○行賄之時間
    、地點漏未認定，尚有未合。被告子○○上訴仍執前詞否認
    犯行，雖無理由。惟原判決關於被告子○○部分因有上開可
    議，自無可維持，應予撤銷改判。原判決關於被告乙○○部
    分，認罪證明確，予以論科，固非無見，惟查原判決未敘明
    被告透過鄭振豐行賄之時地，被告乙○○上訴意旨仍執陳詞
    否認犯罪，雖無理由，惟原判決既有前揭可議之處，自屬無
    可維持，應由本院予以撤銷改判。原判決對於被告丁○○部
    分，認罪證明確，予以論科，原非無見，惟查被告丁○○報
    考警大八十七年度二技班考試，未通過初試，原判決誤認被
    告丁○○於八十七年七月十日、十一日考試有通過初試，嗣
    於八十七年八月七日複試時未通過，事實認定有誤。被告丁
    ○○上訴仍執前詞否認犯行，雖無理由，然原判決關於被告
    丁○○部分因有上開可議，即無可維持，應予撤銷改判。原
    判決就被告辛○○部分，認罪證明確，予以論科，固非無見
    。惟被告辛○○係與被告丁○○係一起交付賄款予戌○○轉
    交，原判決認被告辛○○之行賄係與同案被告姚宏鈞有共犯
    之關係，尚有未洽，被告辛○○上訴仍執前詞否認犯行，雖
    無理由，然原判決關於被告辛○○部分因有上開可議，即無
    可維持，應予撤銷改判。原判決對於被告庚○○部分，認罪
    證明確，予以論科，固非無見，惟查原判決對於被告庚○○
    與被告酉○○透過被告甲○○行賄未○○之時間未予認定，
    以及未論被告庚○○與甲○○以共同正犯，均有未洽。被告
    庚○○上訴意旨仍執陳詞否認行賄等罪，雖無理由，然原判
    決關於被告庚○○部分，既有上述可議之處，即屬無可維持
    ，應由本院將原判決關於被告庚○○部分撤銷改判。原判決
    對於被告癸○○、午○○、Ａ○○部分，認罪證明確，予以
    論科，固非無見，惟查原判決對於被告癸○○、午○○、Ａ
    ○○等三人各別透過同案被告甲○○行賄未○○之時間未予
    認定，以及未論被告癸○○、午○○、Ａ○○各應與甲○○
    成立共同正犯，均有未洽。被告癸○○、午○○、Ａ○○等
    三人上訴意旨均仍執陳詞，否認行賄之犯罪，雖無理由，然
    原判決關於被告癸○○、午○○、Ａ○○部分，既有上述可
    議之處，即屬無可維持，應由本院將原判決撤銷改判。原判
    決關於被告玄○○、卯○○、寅○○、己○○、宙○○等五
    人部分，認罪證明確，予以論罪科刑，原非無見，惟查就被
    告玄○○等五人分別行賄之時間，原判決僅籠統記載「八十
    六年九月二十八日警大二技班考試前」，而各別行賄之地點
    則均付之闕如，自有未合。被告玄○○、卯○○、寅○○、
    己○○、宙○○上訴均仍執前詞否認犯行，雖無理由。惟原
    判決關於被告玄○○、卯○○、寅○○、己○○、宙○○部
    分因有上開可議，均無可維持，應予撤銷改判。被告申○○
    上訴意旨仍執陳詞否認犯罪，雖無理由，惟原判決關於被告
    申○○部分既有前揭可議之處，即屬無可維持，自應由本院
    予以撤銷改判。原判決關於被告莫上毅（原名巳○○）部分
    ，認罪證明確，予以論科，原非無見，惟查原判決對於被告
    巳○○行賄之時間、地點漏未認定，尚有未合。被告莫上毅
    （原名巳○○）上訴仍執前詞否認犯行，雖無理由。惟原判
    決關於被告巳○○部分因有上開可議，自無可維持，應予撤
    銷改判。原判決以被告地○○及壬○○罪證明確，予以論科
    ，固非無見，惟查原判決未敘明被告地○○及壬○○行賄之
    時地，尚有未洽。被告地○○、壬○○之上訴意旨仍執陳詞
    否認犯罪，雖無可採，惟原判決關於被告地○○、壬○○部
    分既有前揭可議之處，即屬無可維持，應由本院予以撤銷改
    判。原判決對於被告亥○○部分，認罪證明確，予以論科，
    固非無見，惟查被告亥○○尚為交付賄款，僅成立期約賄賂
    罪，已如前述，原審認已交付賄款，殊有未洽。被告亥○○
    上訴意旨仍執陳詞否認行賄等罪，雖無理由，然原判決關於
    被告亥○○部分，既有上述可議之處，即屬無可維持，應由
    本院將原判決關於被告亥○○部分撤銷改判。原判決以被告
    宇○○罪證明確，予以論科，固非無見，惟查關於非依據法
    令從事公務之人員與依據法令從事公務之人員共犯貪污治罪
    條例之罪者，亦依該條例處斷，為同條例第三條所明定。原
    判決就被告宇○○與未○○、黃○○共同收受賄賂部分漏未
    引用同條例第三條之規定，亦有未合。被告宇○○上訴意旨
    仍執陳詞，指摘原判決不當並否認有與黃○○及未○○共同
    收受賄賂之犯行，雖無理由，惟原判決關於被告宇○○部分
    既有上述瑕疵，即屬無可維持，自應由本院予以撤銷改判。
    原判決以被告戌○○罪證明確，因而據予論科，固非無見，
    惟查原判決關於被告戌○○為辛○○、姚宏鈞交付賄賂部分
    ，未敘明被告戌○○所行賄對象之未○○為依據法令從事於
    公務之人員以及未○○之所為係違背職務之行為，已有疏漏
    。又被告戌○○就行賄部分自白犯行，按貪污治罪條例第十
    一條第三項之規定減輕其刑，於九十二年二月六日修正公布
    時，已由第十一條第三項改列為第四項，原判決就被告戌○
    ○於偵查中自白犯行，依貪污治罪條例第十一條第三項之規
    定減輕其刑，未及適用該修正之法律，尚有未洽，關於被告
    戌○○收取被告丁○○之賄款部分，被告戌○○實係透過黃
    ○○而與未○○共同基於對於違背職務之行為，收受賄賂之
    犯意聯絡，乃原判決卻謂戌○○遂透過黃○○而與未○○共
    同基於對於違背職務之行為，行求賄賂之犯意聯絡，殊有未
    洽。被告丁○○並未通過警大八十七年二技班初試，原判決
    認其有通過，顯有誤會。被告戌○○上訴指摘原判決不當並
    否認收受賄賂雖無理由，惟原判決既有上述可議之處，即屬
    無可維持，應由本院將之撤銷改判。原判決以被告甲○○罪
    證明確，予以論科，固非無見，惟查被告犯罪時間係於96年
    4月24日以前，原審未依該條例第2條第1項第3款、第7條、
    第9條、第14條之規定，減其宣告刑及褫奪公權各二分之一
    ，已如前述，亦有未合。被告甲○○上訴否認犯行雖無理由
    ，惟原判決既有上述可議之處，即屬無可維持，應由本院將
    被告甲○○交付賄賂部分撤銷改判。
四、按警大係我國警官人才培育之搖籃，而該校學生畢業後，係
    基層員警執法之領導與模範者，其等品德操守攸關警界聲譽
    與形象甚鉅，亦關係著社會治安之良窳，是以該校學生之素
    質與能力必須嚴格把關控管，不容有循私舞弊者蒙混其間。
    且進入警大就讀，不但為當前我國警察晉陞警官之重要途徑
    ，亦為眾多基層員警之最大希望與理想，多數員警於勤務之
    餘，無不認真準備考試，不敢稍懈，是該等考試之公平性，
    亦絕不容遭破壞。審酌被告子○○、乙○○、辛○○、丁○
    ○、庚○○、癸○○、午○○、Ａ○○身為警員，所為損害
    警界聲譽與形象甚巨，且將前揭考試之正確性及公平性破壞
    殆盡，嚴重打擊警界士氣及聲譽，且其於犯後毫無悔意，飾
    詞卸責等一切情狀，分別量處如主文第二項所示之刑，並均
    依法宣告褫奪公權如主文第二項所示。審酌被告玄○○、卯
    ○○、寅○○、己○○、宙○○、莫上毅（原名巳○○）、
    地○○、壬○○身為警員，所為損害警界聲譽與形象甚巨，
    且將前揭考試之正確性及公平性破壞殆盡，嚴重打擊警界士
    氣及聲譽，且其於犯後毫無悔意，飾詞卸責等一切情狀，分
    別量處如主文第三項所示之刑，並依法宣告褫奪公權如主文
    第三項之所示。審酌被告亥○○身為警員，所為損害警界聲
    譽與形象甚巨，且將前揭考試之正確性及公平性破壞殆盡，
    嚴重打擊警界士氣及聲譽，且其於犯後毫無悔意，飾詞卸責
    等一切情狀，量處如主文第四項所示之刑，並均依法宣告褫
    奪公權如主文第四項所示。審酌被告申○○犯罪之動機、目
    的、手段、所生危害及犯罪後之態度等一切情狀，量處如主
    文第五項所示之刑，並依法宣告褫奪公權如主文第五項之所
    示，被告申○○因本件犯罪所得之財物雖僅二十萬元，惟因
    共同正犯對犯罪之全部事實均應負責，是以賄款之沒收追繳
    ，亦應由共犯連帶負責（最高法院七十六年度台上字第二九
    二○號判決意旨參照），故依貪污治罪條例第十條第一項、
    第二項規定諭知所得財物一百萬元應與被告未○○連帶追繳
    沒收，如全部或一部無法追繳時，應以其財產抵償之。審酌
    被告甲○○犯罪之動機、目的、手段、所生危害及犯罪後之
    態度等一切情狀，量處如主文第六項所示之刑，並依法宣告
    褫奪公權如主文第六項之所示。審酌被告宇○○犯罪之動機
    、目的、手段、所生危害及犯罪後之態度等一切情狀，量處
    如主文第七項所示之刑，並依法宣告褫奪公權如主文第七項
    之所示，被告宇○○因本件犯罪所得之財物雖係金錢六十五
    萬元，惟共同正犯對犯罪之全部事實均應負責，是以賄款之
    沒收追繳，亦應由共犯連帶負責（最高法院七十六年度台上
    字第二九二○號判決意旨參照），故依貪污治罪條例第十條
    第一項、第二項規定諭知所得財物一百四十五萬元（含被告
    未○○取得之八十萬元在內）應與被告未○○、黃○○連帶
    追繳沒收，如全部或一部無法追繳時，應以其財產抵償之。
    審酌被告戌○○犯罪之動機、目的、手段及其身為警察人員
    ，所為損害警界聲譽及形象甚巨，且將前揭考試之正確性及
    公平性破壞殆盡，嚴重打擊警界士氣，併其犯罪後態度等一
    切情狀，量處如主文第八項所示之刑，並依法宣告褫奪公權
    如主文第八項之所示，被告戌○○因本件犯罪自己所得之財
    物雖係金錢一百一十萬元，惟因共同正犯對犯罪之全部事實
    均應負責，是以賄款之沒收追繳，亦應由共犯連帶負責（最
    高法院七十六年度台上字第二九二○號判決意旨參照），故
    依貪污治罪條例第十條第一項、第二項規定諭知所得財物一
    千二百三十五萬元應與未○○、黃○○、黃明博連帶追繳沒
    收，如全部或一部無法追繳時，應以其財產抵償之，並定其
    應執行之刑。惟被告子○○、乙○○、辛○○、丁○○、庚
    ○○、癸○○、午○○、Ａ○○、玄○○、卯○○、寅○○
    、己○○、宙○○、莫上毅（原名巳○○）、地○○、壬○
    ○、亥○○、甲○○、戌○○（行賄部分）等犯罪時間係於
    96年4月24日以前，所犯之罪符合中華民國96年罪犯減刑條
    例第2條第1項第3款之減刑條件，爰依該條例第2條第1項第3
    款、第7條、第9條、第14條之規定，減其宣告刑及褫奪公權
    各二分之一。又被告戌○○行為後，刑法第51條業於民國94
    年1月7日修正公布，並於95年7月1日施行，修正前刑法第51
    條其中第5款規定：「宣告多數有期徒刑者，於各刑中之最
    長期以上，各刑合併之刑期以下，定其刑期。但不得逾二十
    年」，修正後刑法第51條第5款規定：「宣告多數有期徒刑
    者，於各刑中之最長期以上，各刑合併之刑期以下，定其刑
    期。但不得逾三十年」，修正後刑法並非較有利於行為人，
    依刑法第2條第1項前段之規定，仍應依修正前刑法，定其應
    執行之刑。
五、公訴意旨另略以被告黃明博、玄○○、己○○、宙○○、卯
    ○○、寅○○、甲○○、子○○、乙○○、地○○、壬○○
    、莫上毅（原名巳○○）、戌○○（行賄部分）、辛○○、
    丁○○、庚○○、癸○○、午○○、Ａ○○、亥○○於各自
    前揭行賄之犯行另涉有刑法第二百十一條之變造公文書罪嫌
    云云。然查被告玄○○、己○○、宙○○、卯○○、寅○○
    、甲○○、子○○、乙○○、地○○、壬○○、莫上毅（原
    名巳○○）、戌○○（行賄部分）、辛○○、丁○○、庚○
    ○、癸○○、午○○、Ａ○○、亥○○否認有此部分之犯行
    ，均稱不知未○○之舞弊方法等語，被告未○○亦未陳稱有
    告訴此部分被告等人其舞弊之方法，其亦不可能就其犯行大
    肆宣揚，且被告未○○又是警大之老師，是一般行賄之人或
    考生只知有管道，不知其實際之舞弊之運作情形，亦不敢多
    問，是尚難認此部分之被告知被告未○○之舞幣方法，此外
    ，復無其他積極之證據足資證明此部分之被告有公訴人所指
    之刑法第二百十一條之變造公文書之犯行，惟公訴人認被告
    之此部分犯行，與前開各該被告經起訴論罪之前揭行賄之犯
    行部分，各有方法、結果之牽連關係，屬裁判上一罪，故此
    部分不另為無罪之諭知。
肆、被告戊○○部分：
一、公訴意旨略以：被告戊○○於八十六警大二技班考試前，得
    知透過陳祥葳找未○○有特殊管道可讓考生進入警大就讀，
    乃於八十六年九月二十八日考試前透過不詳之仲介者，交付
    一百萬元之賄款予陳祥葳。陳祥葳收得賄款後，乃於八十六
    年九月間某日，在警大旁之大崗國中對面倉庫之停車場內，
    將前揭收受之一百萬元賄款及戊○○考生個人資料內裝於一
    只塑膠袋交付予未○○，並交代未○○將此事辦好後即離去
    。因認被告涉有貪污治罪條例第十一條第一項之行賄罪行賄
    罪嫌及刑法第二百十一條之變造公文書罪嫌云云。
二、按犯罪事實應依證據認定之，無證據不得推定其犯罪事實。
    且檢察官就被告犯罪事實，應負舉證責任，並指出證明之方
    法。刑事訴訟法第154條第2項、第161條第1項分別定有明文
    。又刑事訴訟法第301條第1項規定：「不能證明被告犯罪或
    其行為不罰者，應諭知無罪之判決」。因此檢察官對於起訴
    之犯罪事實，應負提出證據及說服之實質舉證責任，倘所提
    出之證據，不足為被告有罪之積極證明，或其指出證明之方
    法，無從說服法院以形成被告有罪之心證，基於無罪推定之
    原則，自應為被告無罪判決之諭知（參照最高法院29年上字
    第3105號、最高法院30年上字第816號、最高法院92年台上
    字第128號判例）。
三、訊據被告戊○○堅決否認有何行賄、變造公文書之犯行，辯
    稱：伊根本不認識未○○，沒有行賄行為，未○○警訊中所
    言名單，是別人的名字劃掉後，才補上伊之名字等語。
四、公訴人認被告涉有行賄、變造公文書罪嫌，無非以同案被告
    即證人未○○於警訊中之供述、內政部警政署刑事警察局鑑
    定書、內政部警政署刑事警察局測謊鑑驗通知書等資料、為
    其主要論據。
五、經查：
（一）同案被告即證人未○○於八十七年八月十二日警詢筆錄雖
      記載：「陳國興介紹翁瑋宏、宙○○、卯○○、甲○○、
      黃明博、己○○、隋長敏及李憲德及戊○○等人，……代
      價每名實際到我手裡大概三十萬至五十萬元。」等語，但
      上開「及戊○○」四字，係劃掉「及吳麗清」四字後，再
      加上之文字，且更改後所用「及李憲德」、「及戊○○」
      等文句，用兩次「及」字，文理顯然不通。經本院於九十
      七年九月十一日勘驗該錄音帶結果：未○○並未提及「戊
      ○○」行賄之事實，此有本院九十七年九月十一日勘驗筆
      錄可憑，是其警詢筆錄之記載核與事實不符，自應以本院
      勘驗為準。
（二）又依現行刑事訴訟法關於「鑑定」之規定，除選任自然人
      充當鑑定人外，另設有囑託機關鑑定制度。依同法第198
      條、第208條規定，不論鑑定人或鑑定機關、團體，均應
      由法院、審判長、受命法官或檢察官視具體個案之需要而
      為選任、囑託，並依第206條提出言詞或書面報告，始符
      合同法第159條第1項所定得作為證據之「法律有規定」情
      形。本件內政部警政署刑事警察局測謊鑑驗通知書，非經
      由法院、審判長、受命法官或檢察官囑託鑑定，已有違刑
      事訴訟之相關規定，其測謊鑑驗通知書自無證據能力，已
      如前述。
（三）依內政部警政署刑事警察局鑑定書，固可得知被告戊○○
      警大二技班之考試成績有經竄改，然仍可能基於行賄以外
      如請託之事由，或可能並未行賄，亦或可能雖有行賄，惟
      行賄管道如何，既均屬不明，自不能僅以考試成績經竄改
      ，即遽以臆測或擬制必係被告行賄所致。
六、此外復查無其他積極證據足資證明被告有何行賄、變造公文
    書犯行，是不能證明被告犯罪，依「罪疑唯輕」之法則，自
    應為被告無罪之諭知。
七、原審就卷內證據資料未詳予勾稽，遽為被告有罪之認定，並
    予科刑，顯有未洽。被告上訴指摘原審判決不當，為有理由
    ，自應由本院將原判決撤銷，另為被告無罪之諭知。
伍、被告乙○○經合法傳喚，無正當理由未到庭，爰不待其陳述
    ，逕行判決。
據上論斷，應依刑事訴訟法第369條第1項前段、第364條、第299
條第1項前段、第301條第1項前段、第371條，行為時貪污治罪條
例第2條前段、貪污治罪條例第4條第1項第5款、第3條、第10 條
第1項、第2項、第11條第1項、第4項、第17條，刑法第2條第1項
、第11條前段、第28條、第31條第1項、第216條、第210條、第
211條、第213條、修正前刑法第56條、第55條、51條第5款、第
37條第2項，中華民國96年罪犯減刑條例第2條第1項第3款、第7
條，第14條判決如主文。
本案經檢察官劉文水到庭執行職務。
中    華    民    國    97    年    12    月    10    日
                  刑事第一庭審判長法  官  葉騰瑞
                                  法  官  王炳梁
                                  法  官  莊明彰
以上正本證明與原本無異。
如不服本判決，應於收受送達後10日內向本院提出上訴書狀，其
未敘述上訴之理由者並得於提起上訴後10日內向本院補提理由書
（均須按他造當事人之人數附繕本）「切勿逕送上級法院」。
                                  書記官  吳金來
中    華    民    國    97    年    12    月    10    日
附錄：本案論罪科刑法條全文
貪污治罪條貪污治罪條例第4條
有下列行為之一者，處無期徒刑或十年以上有期徒刑，得併科新
台幣一億元以下罰金：
五、對於違背職務之行為，要求、期約或收受賄賂或其他不正利
    益者。
貪污治罪條例第11條第1項、第4項
對於第 2 條人員，關於違背職務之行為，行求、期約或交付賄賂
或其他不正利益者，處1年以上7年以下有期徒刑，得併科新臺幣
3百萬元以下罰金。
犯前三項之罪而自首者，免除其刑；在偵查或審判中自白者，減輕
或免除其刑。
附表一：八十六年度專修班部分（金額之單位為新台幣）：
┌─┬──────┬─────────────┬─────┬──────┐
│  │行賄者部分  │    仲  介  者  部  分    │未○○部分│            │
│編├───┬──┼───┬────┬────┼─────┤  備    註  │
│號│姓  名│金額│姓  名│交付予郭│賺取之差│收取之賄款│            │
│  │      │    │      │振源金額│價金額取│金      額│            │
├─┼───┼──┼───┼────┼────┼─────┼──────┤
│一│林國霖│六十│      │        │        │六十萬元  │係經由其兄即│
│  │      │萬元│      │        │        │          │林國樑交付予│
│  │      │    │      │        │        │          │未○○（此部│
│  │      │    │      │        │        │          │分公訴人認係│
│  │      │    │      │        │        │          │七十萬元）。│
├─┼───┼──┼───┼────┼────┼─────┼──────┤
│二│壬○○│三十│      │        │        │三十萬元  │壬○○直接交│
│  │      │萬元│      │        │        │          │付與未○○（│
│  │      │    │      │        │        │          │此部分公訴人│
│  │      │    │      │        │        │          │認係五十萬元│
│  │      │    │      │        │        │          │以上）。    │
├─┼───┼──┼───┼────┼────┼─────┼──────┤
│三│乙○○│三十│      │        │        │三十萬元  │係透過案外人│
│  │      │萬元│      │        │        │          │鄭振豐交付予│
│  │      │    │      │        │        │          │被告未○○（│
│  │      │    │      │        │        │          │此部分公訴人│
│  │      │    │      │        │        │          │認係五十萬元│
│  │      │    │      │        │        │          │以上）。    │
└─┴───┴──┴───┴────┴────┴─────┴──────┘
（註：被告未○○就附表一所示犯罪所得之財物為新臺幣一百二
十萬元。）
附表二：八十六年度二年技術系班部分（金額之單位為新台幣）：
┌─┬──────┬─────────────┬─────┬──────┐
│  │行賄者部分  │    仲  介  者  部  分    │未○○部分│            │
│編├───┬──┼───┬────┬────┼─────┤  備     註 │
│號│姓  名│金額│姓  名│交付予郭│賺取之差│收取之賄款│            │
│  │      │    │      │振源金額│價金額  │金額      │            │
├─┼───┼──┼───┼────┼────┼─────┼──────┤
│一│黃明博│一百│陳祥葳│就以下被│就編號一│就編號一至│本件黃明博係│
│  │      │萬元│      │告：    │至七號部│七號部分，│謝國明之介紹│
│  │      │    │      │(一)黃明博│分，共六│共一百萬元│而認識陳祥葳│
│  │      │    │      │(二)隋長敏│百萬元。│          │，惟謝國明並│
│  │      │    │      │(三)玄○○│        │          │未經手賄款，│
│  │      │    │      │(四)卯○○│        │          │亦未賺取差價│
│  │      │    │      │(五)寅○○│        │          │（黃明博交付│
│  │      │    │      │(六)己○○│        │          │賄賂時共交付│
│  │      │    │      │(七)宙○○│        │          │二百萬元，包│
│  │      │    │      │等人部分│        │          │含隋長敏之一│
│  │      │    │      │共交付一│        │          │百萬元在內。│
│  │      │    │      │百萬元予│        │          │）          │
│  │      │    │      │未○○。│        │          │            │
│  │      │    │      │        │        │          │            │
├─┼───┼──┼───┤        │        │          ├──────┤
│二│隋長敏│一百│陳祥葳│        │        │          │本件隋長敏係│
│  │      │萬元│      │        │        │          │透過黃明博交│
│  │      │    │      │        │        │          │付賄款一百萬│
│  │      │    │      │        │        │          │元予陳祥葳。│
├─┼───┼──┼───┤        │        │          ├──────┤
│三│玄○○│一百│陳祥葳│        │        │          │            │
│  │      │萬元│      │        │        │          │            │
├─┼───┼──┼───┤        │        │          ├──────┤
│四│卯○○│一百│陳祥葳│        │        │          │            │
│  │      │萬元│      │        │        │          │            │
├─┼───┼──┼───┤        │        │          ├──────┤
│五│寅○○│一百│陳祥葳│        │        │          │            │
│  │      │萬元│      │        │        │          │            │
├─┼───┼──┼───┤        │        │          ├──────┤
│六│己○○│一百│陳祥葳│        │        │          │            │
│  │      │萬元│      │        │        │          │            │
├─┼───┼──┼───┤        │        │          ├──────┤
│七│宙○○│一百│陳祥葳│        │        │          │            │
│  │      │萬元│      │        │        │          │            │
├─┼───┼──┼───┼────┼────┼─────┼──────┤
│八│申○○│五十│      │        │        │五十萬元。│與一同前往之│
│  │      │萬元│      │        │        │          │丙○○一起交│
│  │      │    │      │        │        │          │付予未○○收│
│  │      │    │      │        │        │          │受（此部分公│
│  │      │    │      │        │        │          │訴人認申○○│
│  │      │    │      │        │        │          │係交付空牛皮│
│  │      │    │      │        │        │          │紙袋）。陳永│
│  │      │    │      │        │        │          │憲於八十七年│
│  │      │    │      │        │        │          │度二技班尚有│
│  │      │    │      │        │        │          │仲介天○○，│
│  │      │    │      │        │        │          │詳如後述。  │
├─┼───┼──┼───┼────┼────┼─────┼──────┤
│九│丙○○│五十│      │        │        │五十萬元  │與同前往之陳│
│  │      │萬元│      │        │        │          │永憲一起交付│
│  │      │    │      │        │        │          │予未○○。  │
├─┼───┼──┼───┼────┼────┼─────┼──────┤
│十│林牧本│五十│      │        │        │五十萬元  │係直接交付予│
│  │      │萬元│      │        │        │          │未○○。    │
├─┼───┼──┼───┼────┼────┼─────┼──────┤
│十一│甲○○│七十│王俊傑│直接交付│        │七十萬元  │王俊傑與郭振│
│  │      │萬元│      │四十萬元│        │          │源係共犯關係│
│  │      │    │      │予未○○│        │          │。          │
│  │      │    │      │收受後，│        │          │            │
│  │      │    │      │所剩餘之│        │          │            │
│  │      │    │      │三十萬元│        │          │            │
│  │      │    │      │則由郭振│        │          │            │
│  │      │    │      │源之共犯│        │          │            │
│  │      │    │      │王俊傑收│        │          │            │
│  │      │    │      │受。    │        │          │            │
├─┼───┼──┼───┼────┼────┼─────┼──────┤
│十二│黃○○│八十│李三明│（未經手│        │八十萬元  │李三明（因已│
│  │      │萬元│      │賄款）  │        │          │死亡，於偵查│
│  │      │    │      │        │        │          │中即簽結）與│
│  │      │    │      │        │        │          │黃○○係共犯│
│  │      │    │      │        │        │          │關係，而鄭達│
│  │      │    │      │        │        │          │麟於八十七年│
│  │      │    │      │        │        │          │度二技班尚有│
│  │      │    │      │        │        │          │仲介其他被告│
│  │      │    │      │        │        │          │，詳如後述。│
├─┼───┼──┼───┼────┼────┼─────┼──────┤
│十三│子○○│九十│李三明│轉交九十│        │九十萬元  │李三明與被告│
│  │      │萬元│      │萬元（未│        │          │子○○係共犯│
│  │      │    │      │賺取差價│        │          │關係。      │
│  │      │    │      │價）。  │        │          │            │
├─┼───┼──┼───┼────┼────┼─────┼──────┤
│十四│巳○○│三十│      │        │        │三十萬元  │係由其直接交│
│  │      │萬元│      │        │        │          │付予未○○（│
│  │      │    │      │        │        │          │此部分公訴人│
│  │      │    │      │        │        │          │認係五十萬元│
│  │      │    │      │        │        │          │以上）。    │
├─┼───┼──┼───┼────┼────┼─────┼──────┤
│十五│地○○│三十│      │        │        │三十萬元  │係由其直接交│
│  │      │萬元│      │        │        │          │付予未○○（│
│  │      │    │      │        │        │          │此部分公訴人│
│  │      │    │      │        │        │          │認係五十萬元│
│  │      │    │      │        │        │          │以上）。    │
└─┴───┴──┴───┴────┴────┴─────┴──────┘
註：被告未○○就附表二所示犯罪所得之財物為新臺幣一千一百
五十萬元（包含陳祥葳收受自黃明博、隋長敏、玄○○、卯○○
、寅○○、己○○、宙○○等七人之七百萬元）。
附表三：八十七年度二年技術系班部分（金額之單位為新台幣）：
┌─┬──────┬─────────────┬─────┬──────┐
│  │行賄者部分  │    仲  介  者  部  分    │未○○部分│            │
│編├───┬──┼───┬────┬────┼─────┤  備     註 │
│號│姓  名│金額│姓  名│交付予郭│賺取之差│收取之賄款│            │
│  │      │    │      │振源金額│價金額取│金      額│            │
├─┼───┼──┼───┼────┼────┼─────┼──────┤
│一│黃榮啟│一百│黃○○│由黃榮啟│四十萬元│八十萬元  │            │
│  │      │二十│      │直接交付│（未○○│          │            │
│  │      │萬元│      │一百二十│收受後抽│          │            │
│  │      │    │      │萬元予郭│出四十萬│          │            │
│  │      │    │      │振源。  │元分予鄭│          │            │
│  │      │    │      │        │達麟）。│          │            │
├─┼───┼──┼───┼────┼────┼─────┼──────┤
│二│曾梓卿│一百│黃○○│由曾梓卿│四十萬元│八十萬元  │            │
│  │      │二十│      │直接交付│（未○○│          │            │
│  │      │萬元│      │一百二十│收受後抽│          │            │
│  │      │    │      │萬元予郭│出四十萬│          │            │
│  │      │    │      │振源。  │元交予鄭│          │            │
│  │      │    │      │        │達麟）。│          │            │
├─┼───┼──┼───┼────┼────┼─────┼──────┤
│三│劉建邦│一百│由劉家│由宇○○│四十萬元│八十萬元  │此部分宇○○│
│  │      │二十│銘透過│直接交付│（未○○│          │與劉建邦係共│
│  │      │萬元│黃○○│一百二十│收受後抽│          │犯關係。    │
│  │      │    │而達成│萬元予郭│出四十萬│          │            │
│  │      │    │      │振源。  │元交予鄭│          │            │
│  │      │    │      │        │達麟）。│          │            │
├─┼───┼──┼───┼────┼────┼─────┼──────┤
│四│陳國民│一百│由劉家│由陳國民│宇○○賺│八十萬元  │此部分宇○○│
│  │      │四十│銘透過│直接交付│取差價六│          │與黃○○、郭│
│  │      │五萬│黃○○│一百四十│十五萬元│          │振源係共犯關│
│  │      │元  │而達成│五萬元予│        │          │係。        │
│  │      │    │。    │宇○○，│        │          │            │
│  │      │    │      │宇○○再│        │          │            │
│  │      │    │      │交付八十│        │          │            │
│  │      │    │      │元予郭振│        │          │            │
│  │      │    │      │源。    │        │          │            │
├─┼───┼──┼───┼────┼────┼─────┼──────┤
│五│陳游介│一百│黃○○│由陳游介│四十萬元│八十萬元  │            │
│  │      │二十│      │直接交付│（未○○│          │            │
│  │      │萬元│      │一百二十│收受後抽│          │            │
│  │      │    │      │萬元予郭│出四十萬│          │            │
│  │      │    │      │振源。  │元交予鄭│          │            │
│  │      │    │      │        │達麟）。│          │            │
├─┼───┼──┼───┼────┼────┼─────┼──────┤
│六│吳順正│一百│黃○○│由吳順正│四十萬元│八十萬元  │            │
│  │      │二十│      │直接交付│（未○○│          │            │
│  │      │萬元│      │一百二十│收受後抽│          │            │
│  │      │    │      │萬元予郭│出四十萬│          │            │
│  │      │    │      │振源。  │元交予鄭│          │            │
│  │      │    │      │        │達麟）。│          │            │
├─┼───┼──┼───┼────┼────┼─────┼──────┤
│七│劉勝祥│一百│黃○○│由劉勝祥│四十萬元│八十萬元  │            │
│  │      │二十│      │直接交付│（未○○│          │            │
│  │      │萬元│      │一百二十│收受後抽│          │            │
│  │      │    │      │萬元予郭│出四十萬│          │            │
│  │      │    │      │振源。  │元交予鄭│          │            │
│  │      │    │      │        │達麟）。│          │            │
├─┼───┼──┼───┼────┼────┼─────┼──────┤
│八│陳和敬│一百│黃○○│由陳和敬│四十萬元│八十萬元  │            │
│  │      │二十│      │直接交付│（未○○│          │            │
│  │      │萬元│      │一百二十│收受後抽│          │            │
│  │      │    │      │萬元予郭│出四十萬│          │            │
│  │      │    │      │振源。  │元交予鄭│          │            │
│  │      │    │      │        │達麟）。│          │            │
├─┼───┼──┼───┼────┼────┼─────┼──────┤
│九│白栖伯│一百│係白栖│由白栖伯│四十萬元│八十萬元  │曾日紅於偵查│
│  │      │二十│伯與曾│與曾日紅│（未○○│          │中自首，業經│
│  │      │萬元│日紅透│直接交付│收受後抽│          │不起訴處分確│
│  │      │（為│過鄭達│一百二十│出四十萬│          │定，另其等二│
│  │      │其子│麟達成│萬元予郭│元交予鄭│          │人有為其子白│
│  │      │白喬│。    │振源。  │達麟）。│          │喬維報考八十│
│  │      │寧交│      │        │        │          │七年度大學部│
│  │      │付）│      │        │        │          │而交付賄款一│
│  │      │。  │      │        │        │          │百二十萬元。│
├─┼───┼──┼───┼────┼────┼─────┼──────┤
│十│陳世賢│八十│黃○○│由陳世賢│因陳世賢│八十萬元  │            │
│  │      │萬元│      │直接交付│無法籌得│          │            │
│  │      │    │      │現金三十│一百二十│          │            │
│  │      │    │      │萬元與面│萬元，故│          │            │
│  │      │    │      │額五十萬│前雖與鄭│          │            │
│  │      │    │      │元之支票│達麟期約│          │            │
│  │      │    │      │一張予鄭│金額為一│          │            │
│  │      │    │      │達麟，鄭│二十萬元│          │            │
│  │      │    │      │達麟將之│，然實則│          │            │
│  │      │    │      │交付予郭│僅交八十│          │            │
│  │      │    │      │振源。  │萬元，故│          │            │
│  │      │    │      │        │黃○○未│          │            │
│  │      │    │      │        │賺取差價│          │            │
│  │      │    │      │        │。      │          │            │
├─┼───┼──┼───┼────┼────┼─────┼──────┤
│十│林榮祥│八十│黃○○│由林榮祥│因林榮祥│八十萬元  │本件因有同姓│
│一│      │萬元│      │直接交付│無法籌得│（此款項後│名之林榮祥參│
│  │      │    │      │八十萬元│一百二十│有退還，請│加考試，乃造│
│  │      │    │      │予黃○○│萬元，故│見備註欄）│成本件被告林│
│  │      │    │      │，而鄭達│前雖與鄭│。        │榮祥未能考上│
│  │      │    │      │麟將之交│達麟期約│          │，故由未○○│
│  │      │    │      │付予郭振│金額為一│          │與黃○○一同│
│  │      │    │      │源。    │百二十萬│          │退還八十萬元│
│  │      │    │      │        │元，然實│          │予林榮祥（故│
│  │      │    │      │        │則僅交付│          │此筆款項未列│
│  │      │    │      │        │八十萬元│          │入沒收之被告│
│  │      │    │      │        │，故鄭達│          │犯罪所得）。│
│  │      │    │      │        │麟未賺取│          │            │
│  │      │    │      │        │差價。  │          │            │
├─┼───┼──┼───┼────┼────┼─────┼──────┤
│十│李文忠│八十│李三明│由李文忠│因李三明│八十萬元  │李三明（因已│
│二│      │萬元│      │直接交付│與李文忠│（係李三明│死亡，於偵查│
│  │      │    │      │一百一十│私交甚篤│託黃○○與│中即簽結）、│
│  │      │    │      │萬元予李│，故未賺│李三和聯絡│李文忠、李三│
│  │      │    │      │三明，經│取差價。│後，由李三│和、黃○○等│
│  │      │    │      │李三明詢│        │和交付該八│人成立共犯關│
│  │      │    │      │問未○○│        │十萬元與李│係。        │
│  │      │    │      │僅需八十│        │文忠資料與│            │
│  │      │    │      │萬元後，│        │黃○○後，│            │
│  │      │    │      │乃將所餘│        │再由黃○○│            │
│  │      │    │      │之三十萬│        │交付予郭振│            │
│  │      │    │      │元退還。│        │源。      │            │
├─┼───┼──┼───┼────┼────┼─────┼──────┤
│十│辛○○│八十│戌○○│由辛○○│戌○○當│八十萬元  │未○○就鄭達│
│三│      │萬元│黃○○│直接交付│時係與洪│          │麟所交付由鄭│
│  │      │    │      │四十萬元│世勳以共│          │達麟下線陳彥│
│  │      │    │      │予戌○○│同行賄之│          │銘仲介所得之│
│  │      │    │      │，而陳彥│犯意所為│          │考生賄款中交│
│  │      │    │      │銘為其墊│，故未有│          │付一百三十萬│
│  │      │    │      │款四十萬│賺取差價│          │元予黃○○。│
│  │      │    │      │元，以八│情形，而│          │（戌○○為洪│
│  │      │    │      │十萬元交│黃○○賺│          │世勳墊款部分│
│  │      │    │      │付予鄭達│取差價之│          │，係其與洪世│
│  │      │    │      │麟。    │情形如備│          │勳間成立債權│
│  │      │    │      │        │註欄所示│          │債務關係，故│
│  │      │    │      │        │。      │          │仍應認辛○○│
│  │      │    │      │        │        │          │交付之賄款為│
│  │      │    │      │        │        │          │八十萬元）。│
│  │      │    │      │        │        │          │且因戌○○與│
│  │      │    │      │        │        │          │辛○○係共犯│
│  │      │    │      │        │        │          │關係，故此部│
│  │      │    │      │        │        │          │分財物未列陳│
│  │      │    │      │        │        │          │彥銘犯罪所得│
│  │      │    │      │        │        │          │財物。      │
│  │      │    │      │        │        │          │            │
│  │      │    │      │        │        │          │            │
├─┼───┼──┼───┼────┼────┼─────┼──────┤
│十│姚宏鈞│八十│戌○○│由姚宏鈞│戌○○當│八十萬元  │因戌○○與姚│
│四│      │萬元│黃○○│直接交付│時係與姚│          │宏鈞係共犯關│
│  │      │    │      │八十萬元│宏鈞以共│          │係，故此部分│
│  │      │    │      │予戌○○│同行賄犯│          │財物未為陳彥│
│  │      │    │      │，戌○○│意所為，│          │銘犯罪所得財│
│  │      │    │      │再轉交予│故未有賺│          │物。        │
│  │      │    │      │黃○○。│取差價情│          │            │
│  │      │    │      │        │形，而鄭│          │            │
│  │      │    │      │        │達麟賺取│          │            │
│  │      │    │      │        │差價情形│          │            │
│  │      │    │      │        │如編號十│          │            │
│  │      │    │      │        │四之備註│          │            │
│  │      │    │      │        │欄所示。│          │            │
├─┼───┼──┼───┼────┼────┼─────┼──────┤
│十│黃尚偉│九十│戌○○│由黃尚偉│戌○○賺│八十萬元  │            │
│五│      │萬元│黃○○│直接交付│取差價十│          │            │
│  │      │    │      │九十萬元│萬元，而│          │            │
│  │      │    │      │予戌○○│黃○○賺│          │            │
│  │      │    │      │，戌○○│取差價情│          │            │
│  │      │    │      │再轉交八│形如編號│          │            │
│  │      │    │      │十萬元予│十四之備│          │            │
│  │      │    │      │黃○○。│註欄所示│          │            │
│  │      │    │      │        │。      │          │            │
├─┼───┼──┼───┼────┼────┼─────┼──────┤
│十│黃駿林│九十│戌○○│由黃駿林│戌○○賺│八十萬元  │            │
│六│（更名│萬元│黃○○│直接交付│取差價十│          │            │
│  │前為黃│    │      │九十萬元│萬元，而│          │            │
│  │永文）│    │      │予黃○○│黃○○賺│          │            │
│  │      │    │      │，而鄭達│取差價情│          │            │
│  │      │    │      │麟則取出│形如編號│          │            │
│  │      │    │      │十萬元予│十四之備│          │            │
│  │      │    │      │戌○○。│註欄所示│          │            │
│  │      │    │      │        │。      │          │            │
├─┼───┼──┼───┼────┼────┼─────┼──────┤
│十│李世龍│九十│戌○○│由李世龍│戌○○賺│八十萬元  │            │
│七│      │萬元│黃○○│直接交付│取差價十│          │            │
│  │      │    │      │九十萬元│萬元，而│          │            │
│  │      │    │      │予黃○○│黃○○則│          │            │
│  │      │    │      │，而鄭達│取差價情│          │            │
│  │      │    │      │麟則取出│形如編號│          │            │
│  │      │    │      │十萬元予│十四之備│          │            │
│  │      │    │      │戌○○。│註欄所示│          │            │
│  │      │    │      │        │。      │          │            │
├─┼───┼──┼───┼────┼────┼─────┼──────┤
│十│楊式偉│九十│戌○○│由楊式偉│戌○○賺│八十萬元  │            │
│八│      │萬元│黃○○│直接交付│取差價十│          │            │
│  │      │    │      │九十萬元│萬元，而│          │            │
│  │      │    │      │予戌○○│黃○○賺│          │            │
│  │      │    │      │，戌○○│取差價情│          │            │
│  │      │    │      │再轉交八│形如編號│          │            │
│  │      │    │      │十萬元予│十四之備│          │            │
│  │      │    │      │黃○○。│註欄所示│          │            │
│  │      │    │      │        │。      │          │            │
├─┼───┼──┼───┼────┼────┼─────┼──────┤
│十│丁○○│一百│戌○○│由丁○○│戌○○賺│八十萬元  │            │
│九│      │萬元│黃○○│直接交付│取差價二│          │            │
│  │      │    │      │一百萬元│十萬元，│          │            │
│  │      │    │      │予戌○○│黃○○賺│          │            │
│  │      │    │      │，戌○○│取差價情│          │            │
│  │      │    │      │再轉交八│形如編號│          │            │
│  │      │    │      │十萬元予│十四之備│          │            │
│  │      │    │      │黃○○。│註欄所示│          │            │
│  │      │    │      │        │。      │          │            │
├─┼───┼──┼───┼────┼────┼─────┼──────┤
│二│徐銘鴻│一百│黃明博│由徐銘鴻│戌○○有│八十萬元  │            │
│十│      │三十│戌○○│交付一百│賺取差價│          │            │
│  │      │    │      │麟。    │        │          │            │
├─┼───┼──┼───┼────┼────┼─────┼──────┤
│  │      │元  │      │元之現金│黃明博賺│          │            │
│  │      │    │      │予戌○○│取差價四│          │            │
│  │      │    │      │，而陳彥│十萬元，│          │            │
│  │      │    │      │銘則抽出│，黃○○│          │            │
│  │      │    │      │十萬元自│賺取差價│          │            │
│  │      │    │      │己留存，│情形如編│          │            │
│  │      │    │      │另抽出四│號十四之│          │            │
│  │      │    │      │十五萬元│備註欄所│          │            │
│  │      │    │      │交付予黃│示。    │          │            │
│  │      │    │      │明博，將│        │          │            │
│  │      │    │      │所餘之八│        │          │            │
│  │      │    │      │十萬元交│        │          │            │
│  │      │    │      │付予鄭達│        │          │            │
│  │      │    │      │麟。    │        │          │            │
├─┼───┼──┼───┼────┼────┼─────┼──────┤
│二│魏志原│一百│黃明博│由魏志原│戌○○有│八十萬元  │            │
│一│      │三十│戌○○│交付一百│賺取差價│          │            │
│  │      │五萬│黃○○│三十五萬│十萬元，│          │            │
│  │      │元  │      │元之現金│黃明博賺│          │            │
│  │      │    │      │予戌○○│取差價四│          │            │
│  │      │    │      │，而陳彥│十五萬元│          │            │
│  │      │    │      │銘則抽出│，黃○○│          │            │
│  │      │    │      │十萬元自│賺取差價│          │            │
│  │      │    │      │己留存，│情形如編│          │            │
│  │      │    │      │另抽出四│號十四之│          │            │
│  │      │    │      │十五萬元│備註欄所│          │            │
│  │      │    │      │交付予黃│示。    │          │            │
│  │      │    │      │明博，將│        │          │            │
│  │      │    │      │所餘之八│        │          │            │
│  │      │    │      │十萬元交│        │          │            │
│  │      │    │      │付予鄭達│        │          │            │
│  │      │    │      │麟。    │        │          │            │
├─┼───┼──┼───┼────┼────┼─────┼──────┤
│二│賴文良│一百│黃明博│由賴文良│戌○○有│八十萬元  │            │
│二│      │三十│戌○○│交付一百│賺取差價│          │            │
│  │      │五萬│黃○○│三十五萬│十萬元，│          │            │
│  │      │元  │      │元之現金│黃明博賺│          │            │
│  │      │    │      │予戌○○│取差價四│          │            │
│  │      │    │      │，而陳彥│十五萬元│          │            │
│  │      │    │      │銘則抽出│，黃○○│          │            │
│  │      │    │      │十萬元自│賺取差價│          │            │
│  │      │    │      │己留存，│情形如編│          │            │
│  │      │    │      │另抽出四│號十四之│          │            │
│  │      │    │      │十五萬元│備註欄所│          │            │
│  │      │    │      │交付予黃│示。    │          │            │
│  │      │    │      │明博，將│        │          │            │
│  │      │    │      │所餘之八│        │          │            │
│  │      │    │      │十萬元交│        │          │            │
│  │      │    │      │付予鄭達│        │          │            │
│  │      │    │      │麟。    │        │          │            │
├─┼───┼──┼───┼────┼────┼─────┼──────┤
│二│蔡博元│一百│黃明博│由蔡博元│戌○○未│八十萬元  │            │
│三│      │萬元│戌○○│分次交付│賺取差價│          │            │
│  │      │    │黃○○│四十萬元│，黃明博│          │            │
│  │      │    │      │、六十萬│賺取差價│          │            │
│  │      │    │      │元予陳彥│二十萬元│          │            │
│  │      │    │      │銘，陳彥│，黃○○│          │            │
│  │      │    │      │銘則交付│賺取差價│          │            │
│  │      │    │      │二十萬元│情形如編│          │            │
│  │      │    │      │予黃明博│號十四之│          │            │
│  │      │    │      │，將所餘│備註欄所│          │            │
│  │      │    │      │之八十萬│示。    │          │            │
│  │      │    │      │元交付予│        │          │            │
│  │      │    │      │黃○○。│        │          │            │
│  │      │    │      │        │        │          │            │
├─┼───┼──┼───┼────┼────┼─────┼──────┤
│二│彭志豪│一百│黃明博│由彭志豪│戌○○有│八十萬元  │            │
│四│      │三十│戌○○│交付一百│賺取差價│          │            │
│  │      │五萬│黃○○│三十五萬│十萬元，│          │            │
│  │      │元  │      │元之現金│黃明博賺│          │            │
│  │      │    │      │予戌○○│取差價四│          │            │
│  │      │    │      │，而陳彥│十五萬元│          │            │
│  │      │    │      │銘則抽出│，黃○○│          │            │
│  │      │    │      │十萬元自│賺取差價│          │            │
│  │      │    │      │己留存，│情形如編│          │            │
│  │      │    │      │另抽出四│號十四之│          │            │
│  │      │    │      │十五萬元│備註欄所│          │            │
│  │      │    │      │交付予黃│示。    │          │            │
│  │      │    │      │明博，將│        │          │            │
│  │      │    │      │所餘之八│        │          │            │
│  │      │    │      │十萬元交│        │          │            │
│  │      │    │      │付予鄭達│        │          │            │
│  │      │    │      │麟。    │        │          │            │
├─┼───┼──┼───┼────┼────┼─────┼──────┤
│二│李志恆│一百│黃明博│由李志恆│戌○○有│八十萬元  │            │
│五│      │三十│戌○○│交付一百│賺取差價│          │            │
│  │      │五萬│黃○○│三十五萬│十萬元，│          │            │
│  │      │元  │      │元之現金│黃明博賺│          │            │
│  │      │    │      │予戌○○│取差價四│          │            │
│  │      │    │      │，而陳彥│十五萬元│          │            │
│  │      │    │      │銘則抽出│，黃○○│          │            │
│  │      │    │      │十萬元自│賺取差價│          │            │
│  │      │    │      │己留存，│情形如編│          │            │
│  │      │    │      │另抽出四│號十四之│          │            │
│  │      │    │      │十五萬元│備註欄所│          │            │
│  │      │    │      │交付予黃│示。    │          │            │
│  │      │    │      │明博，將│        │          │            │
│  │      │    │      │所餘之八│        │          │            │
│  │      │    │      │十萬元交│        │          │            │
│  │      │    │      │付予鄭達│        │          │            │
│  │      │    │      │麟。    │        │          │            │
├─┼───┼──┼───┼────┼────┼─────┼──────┤
│二│酉○○│一百│甲○○│由酉○○│        │八十萬元。│此部分公訴人│
│六│      │萬元│黃○○│交付九十│        │          │認酉○○交付│
│  │      │    │      │五萬元予│        │          │之金額為八十│
│  │      │    │      │庚○○，│        │          │萬元以上。  │
│  │      │    │      │並請林瑞│        │          │            │
│  │      │    │      │堂為其墊│        │          │            │
│  │      │    │      │款五萬元│        │          │            │
│  │      │    │      │，共計一│        │          │            │
│  │      │    │      │百萬元，│        │          │            │
│  │      │    │      │再由林瑞│        │          │            │
│  │      │    │      │堂將賄款│        │          │            │
│  │      │    │      │交付予王│        │          │            │
│  │      │    │      │明德，由│        │          │            │
│  │      │    │      │明德交予│        │          │            │
│  │      │    │      │黃○○轉│        │          │            │
│  │      │    │      │交未○○│        │          │            │
│  │      │    │      │。      │        │          │            │
├─┼───┼──┼───┼────┼────┼─────┼──────┤
│二│庚○○│一百│甲○○│由庚○○│黃○○賺│八十萬元。│此部分公訴人│
│七│      │萬元│黃○○│直接交付│取差價情│          │認庚○○交付│
│  │      │    │      │一百萬元│號十四之│          │之金額為八十│
│  │      │    │      │予甲○○│備註欄所│          │萬元以上。  │
│  │      │    │      │，再由王│示。    │          │            │
│  │      │    │      │明德交予│        │          │            │
│  │      │    │      │黃○○轉│        │          │            │
│  │      │    │      │交未○○│        │          │            │
│  │      │    │      │。      │        │          │            │
├─┼───┼──┼───┼────┼────┼─────┼──────┤
│二│癸○○│一百│甲○○│由癸○○│黃○○賺│八十萬元。│此部分公訴人│
│八│      │萬元│黃○○│直接交付│取差價情│          │認癸○○交付│
│  │      │    │      │一百萬元│號十四之│          │之金額為八十│
│  │      │    │      │予甲○○│備註欄所│          │萬元以上。  │
│  │      │    │      │，再由王│示。    │          │            │
│  │      │    │      │明德交予│        │          │            │
│  │      │    │      │黃○○轉│        │          │            │
│  │      │    │      │交未○○│        │          │            │
│  │      │    │      │。      │        │          │            │
├─┼───┼──┼───┼────┼────┼─────┼──────┤
│二│午○○│一百│甲○○│由午○○│黃○○賺│八十萬元。│此部分公訴人│
│九│      │萬元│黃○○│直接交付│取差價情│          │認午○○交付│
│  │      │    │      │一百萬元│號十四之│          │之金額為八十│
│  │      │    │      │予甲○○│備註欄所│          │萬元以上。  │
│  │      │    │      │，再由王│示。    │          │            │
│  │      │    │      │明德交予│        │          │            │
│  │      │    │      │黃○○轉│        │          │            │
│  │      │    │      │交未○○│        │          │            │
│  │      │    │      │。      │        │          │            │
├─┼───┼──┼───┼────┼────┼─────┼──────┤
│三│Ａ○○│一百│甲○○│由Ａ○○│黃○○賺│八十萬元。│此部分公訴人│
│十│      │萬元│黃○○│直接交付│取差價情│          │認Ａ○○交付│
│  │      │    │      │一百萬元│號十四之│          │之金額為八十│
│  │      │    │      │予甲○○│備註欄所│          │萬元以上。  │
│  │      │    │      │，再由王│示。    │          │            │
│  │      │    │      │明德交予│        │          │            │
│  │      │    │      │黃○○轉│        │          │            │
│  │      │    │      │交未○○│        │          │            │
│  │      │    │      │。      │        │          │            │
├─┼───┼──┼───┼────┼────┼─────┼──────┤
│三│黃瑞煌│五十│王俊傑│黃瑞煌將│王俊傑將│五十萬元（│本件張榕部分│
│一│      │萬元│      │收自胡崇│黃瑞煌交│因黃瑞煌資│，因其於偵查│
│  │      │。  │      │銘及張榕│付之二百│格不符無法│中即已自首，│
│  │      │    │      │各交付之│十萬元交│應試，郭振│故經檢察官為│
│  │      │    │      │一百萬元│付予郭振│源乃退還五│不起訴處分，│
│  │      │    │      │，連同其│源。    │十萬元–因│而黃瑞煌就其│
│  │      │    │      │自行籌措│        │未○○係就│收得未○○退│
│  │      │    │      │之十萬元│        │胡崇銘及張│還之五十萬元│
│  │      │    │      │，共計二│        │榕部分以八│，扣除自行籌│
│  │      │    │      │百一十萬│        │十萬元計算│措之十萬元，│
│  │      │    │      │元交付予│        │，就黃瑞煌│所餘之四十萬│
│  │      │    │      │王俊傑，│        │部分以五十│元於案發後退│
│  │      │    │      │王俊傑再│        │萬元計算）│還胡崇銘與張│
│  │      │    │      │交付予郭│        │。        │榕各二十萬元│
│  │      │    │      │振源。  │        │          │。（此筆五十│
│  │      │    │      │        │        │          │萬元部分，因│
│  │      │    │      │        │        │          │已退還，故不│
│  │      │    │      │        │        │          │列被告犯罪所│
│  │      │    │      │        │        │          │得之財物內）│
├─┼───┼──┼───┼────┼────┼─────┼──────┤
│三│胡崇銘│八十│黃瑞煌│同編號三│同右。  │八十萬元。│胡崇銘雖交付│
│二│      │萬元│王俊傑│二。    │        │          │一百萬元，惟│
│  │      │    │      │        │        │          │其中之二十萬│
│  │      │    │      │        │        │          │元屬被黃瑞煌│
│  │      │    │      │        │        │          │詐欺所交付，│
│  │      │    │      │        │        │          │故認其賄款僅│
│  │      │    │      │        │        │          │交付八十萬元│
│  │      │    │      │        │        │          │。          │
├─┼───┼──┼───┼────┼────┼─────┼──────┤
│三│張  榕│八十│黃瑞煌│同編號三│同右。  │八十萬元。│張榕於偵查中│
│三│      │萬元│王俊傑│二。    │        │          │自首，故經台│
│  │      │    │      │        │        │          │灣桃園地方法│
│  │      │    │      │        │        │          │院檢察署檢察│
│  │      │    │      │        │        │          │官處分不起訴│
│  │      │    │      │        │        │          │，餘同編號三│
│  │      │    │      │        │        │          │三所示。    │
│  │      │    │      │        │        │          │            │
├─┼───┼──┼───┼────┼────┼─────┼──────┤
│三│天○○│一百│申○○│由天○○│二十萬元│八十萬元  │            │
│四│      │萬元│      │直接交付│（申○○│          │            │
│  │      │    │      │一百萬元│僅交付八│          │            │
│  │      │    │      │予申○○│十萬元予│          │            │
│  │      │    │      │。      │未○○）│          │            │
├─┼───┼──┼───┼────┼────┼─────┼──────┤
│三│郭文吉│七十│      │由郭文吉│        │七十萬元  │            │
│五│      │萬元│      │直接交付│        │          │            │
│  │      │    │      │七十萬元│        │          │            │
│  │      │    │      │予未○○│        │          │            │
│  │      │    │      │。      │        │          │            │
├─┼───┼──┼───┼────┼────┼─────┼──────┤
│三│田祚榮│八十│      │由田祚榮│        │八十萬元  │            │
│六│      │萬元│      │直接交付│        │          │            │
│  │      │    │      │八十萬元│        │          │            │
│  │      │    │      │予未○○│        │          │            │
│  │      │    │      │。      │        │          │            │
├─┼───┼──┼───┼────┼────┼─────┼──────┤
│三│張朝淳│八十│      │由張朝淳│        │八十萬元  │田祚榮與張朝│
│七│      │萬元│      │直接交付│        │          │淳有共犯關係│
│  │      │    │      │八十萬元│        │          │。          │
│  │      │    │      │予未○○│        │          │            │
│  │      │    │      │。      │        │          │            │
├─┼───┼──┼───┼────┼────┼─────┼──────┤
│三│張耿偉│三十│張耿榮│由張耿榮│張耿榮並│三十五萬元│張耿榮於偵查│
│八│      │五萬│      │直接交付│未賺取差│          │時即已自首，│
│  │      │元  │      │連同蔡靜│價．    │          │經不起訴處分│
│  │      │    │      │媺之三十│        │          │確定，其與張│
│  │      │    │      │五萬元，│        │          │耿偉、蔡靜媺│
│  │      │    │      │共計七十│        │          │間有共犯關係│
│  │      │    │      │萬元予郭│        │          │。          │
│  │      │    │      │振源。  │        │          │            │
├─┼───┼──┼───┼────┼────┼─────┼──────┤
│三│蔡靜媺│三十│張耿榮│同右。  │張耿榮並│三十五萬元│同右。      │
│九│      │五萬│      │        │未賺取差│          │            │
│  │      │元  │      │        │價。    │          │            │
│  │      │    │      │        │        │          │            │
├─┼───┼──┼───┼────┼────┼─────┼──────┤
│四│亥○○│八十│      │尚未交付│        │          │此部分公訴人│
│十│      │萬元│      │未○○。│        │          │認係八十萬元│
│  │      │    │      │        │        │          │以上。      │
│  │      │    │      │        │        │          │            │
└─┴───┴──┴───┴────┴────┴─────┴──────┘
註：被告未○○就附表三所示犯罪所得之財物為新臺幣三千七百
二十萬元，其中：
    (一)黃○○仲介部分有三千零八十萬元，而此部分中：
      1.戌○○仲介部分有一千二百三十五萬元，而此部分中
      ，黃明博一同仲介部分有七百七十五萬元。
      2.宇○○仲介部分有一百四十五萬元。
    (二)申○○仲介部分有一百萬元。
    (三)林榮祥部分已退還不列入沒收之部分。
附表四：八十七年度大學部之部分（金額之單位為新台幣）：
┌─┬──────┬─────────────┬─────┬──────┐
│  │行賄者部分  │    仲  介  者  部  分    │未○○部分│            │
│編├───┬──┼───┬────┬────┼─────┤  備     註 │
│號│姓  名│金額│姓  名│交付予郭│賺取之差│收取之賄款│            │
│  │      │    │      │振源金額│價金額取│金      額│            │
├─┼───┼──┼───┼────┼────┼─────┼──────┤
│一│陳志弘│一百│黃○○│由陳志弘│四十萬元│八十萬元  │            │
│  │      │二十│      │匯款一百│        │          │            │
│  │      │萬元│      │二十萬元│        │          │            │
│  │      │    │      │予黃○○│        │          │            │
│  │      │    │      │，惟鄭達│        │          │            │
│  │      │    │      │麟僅交付│        │          │            │
│  │      │    │      │八十萬元│        │          │            │
│  │      │    │      │予未○○│        │          │            │
│  │      │    │      │收受。  │        │          │            │
├─┼───┼──┼───┼────┼────┼─────┼──────┤
│二│白栖伯│一百│係白栖│由白栖伯│四十萬元│八十萬元  │曾日紅於偵查│
│  │      │二十│伯與曾│與曾日紅│（未○○│          │中自首，業經│
│  │      │萬元│日紅透│直接交付│收受後抽│          │不起訴處分確│
│  │      │（為│過鄭達│一百二十│出四十萬│          │定，另其等二│
│  │      │其子│麟達成│萬元予郭│元交予鄭│          │人有為其子白│
│  │      │白喬│。    │振源。  │達麟）。│          │喬寧報考八十│
│  │      │維交│      │        │        │          │七年度二技班│
│  │      │付）│      │        │        │          │而交付賄款一│
│  │      │。  │      │        │        │          │百二十萬元。│
└─┴───┴──┴───┴────┴────┴─────┴──────┘
註：被告未○○就此部分犯罪所得之財物為新臺幣二百四十萬
元（含黃○○所賺取之差價八十萬元在內）。
附表五：各被告犯罪所得財物，應予連帶追繳沒收，如全部或
一部無追繳，應以其財產抵償之部分：
┌──┬────┬────────────────────────┬──┐
│編號│考試名稱│        各被告姓名與金額（單位為新台幣，下同）  │    │
├──┼────┼────────────────────────┼──┤
│ 一 │八十六年│                                                │    │
│    │度專修班│未○○─一百二十萬元。                          │    │
│    │考試    │                                                │    │
├──┼────┼────────────────────────┼──┤
│ 二 │八十六年│未○○─一千一百五十萬元（其內含有陳祥葳收受之七│    │
│    │度二技班│百萬元）。                                      │    │
│    │考試    │                                                │    │
├──┼────┼───────┬─────┬──────┬───┼──┤
│ 三 │        │              │          │戌○○─一千│黃明博│劉家│
│    │        │              │          │二百三十五萬│─七百│銘係│
│    │        │              │黃○○─三│元。        │七十五│透過│
│    │        │              │千零八十萬│            │萬元。│鄭達│
│    │        │              │元。      │            │      │麟而│
│    │八十七年│              │          │            │      │與郭│
│    │度二技班│              │          ├──────┴───┤振源│
│    │考試    │未○○─三千七│          │宇○○─一百四十五萬│有犯│
│    │        │百二十萬元。  │          │元。                │意之│
│    │        │              ├─────┼──────────┤聯絡│
│    │        │              │          │                    │，故│
│    │        │              │          │                    │將其│
│    │        │              │申○○─一│                    │擺放│
│    │        │              │百萬元。  │                    │於鄭│
│    │        │              │          │                    │達麟│
│    │        │              │          │                    │項下│
│    │        │              │          │                    │。  │
├──┼────┼───────┴─────┴──────────┼──┤
│ 四 │八十七年│                                                │    │
│    │度大學部│未○○、黃○○─二百四十萬元。                  │    │
│    │考試    │                                                │    │
└──┴────┴────────────────────────┴──┘
註一：各被告犯罪所得之財物總額：
      被告未○○連帶沒收追繳部分：五千二百三十萬元，其內
      有：(一)被告未○○與陳祥葳連帶沒收追繳部分：七百萬元
      。(二)被告未○○與黃○○連帶沒收追繳部分：三千三百二
      十萬元，其內有：1.戌○○與黃○○、未○○連帶沒收追
      繳部分：一千二百三十五萬元，其內有戌○○與黃○○、
      未○○、黃明博連帶沒收追繳部分七百七十五萬元。2.
      宇○○與未○○、黃○○連帶沒收追繳部分部分：一百四
      十五萬元。(三)申○○郭與振源連帶沒收追繳部分部分：一
      百萬元。
註二：因共同正犯對犯罪之全部事實均應負責，是以賄款之沒收
      追繳，亦應由共犯連帶負責（最高法院七十六年度台上字
      第二九二○號判決意旨參照）。


司法院資訊處製作；財團法人民間司法改革基金會備份。
